<!DOCTYPE HTML PUBLIC "-//IETF//DTD HTML//EN">
<html>

<head>
<meta http-equiv="Content-Type"
content="text/html; charset=iso-8859-1">
<meta name="GENERATOR" content="Microsoft FrontPage 2.0">
<title>A Practical Grammar of the Pali Language - Chapter 10</title>
</head>

<body bgcolor="#FFFFFF">

<p align="center"><font size="4"><strong>A
Practical Grammar of the P&#257;li Language<br>
Chapter 10</strong></font></p>

<p><font color="#FF0000" size="4"><strong>Verbs</strong></font></p>

<p><font><strong>354.</strong> Conjugation, or
the inflection of verbs, consists in making the verbal root
undergo certain changes in form, by the addition to it of certain
prefixes and terminations to show the difference of Voice, of
Tense, of Mode, of Person, and of Number.</font></p>

<p><font><strong>355.</strong> There are two
voices:<br>
(1) The Active, called in P</font><font size="3">&#257;</font><font>li: parassapada (lit. a word for another) and<br>
(2) The Reflective in P</font><font size="3">&#257;</font><font>li called attanopada (lit. a word for one's
self).</font></p>

<p><font><strong>356.</strong> The Active Voice,
or parassapada may be said to be used, when the fruit or
consequence of the action; expressed by the verb passes on to
another person or thing other than the subject or agent; the
Reflective Voice or attanopada, is used when the fruit or the
consequence expressed by the verb accrues to no one else but to
the the agent. The Reflective voice merely implies that the agent
has the ability to do that action or suffer that state which is
denoted by the Root.</font></p>

<p><font><strong>357.</strong> It must here be
remarked that the Reflective Voice has lost very much of its
importance, and that the distinction between Active and
Reflective has been almost if not altogether effaced, and that
the choice between the Active or Reflective is mostly determined
now by metrical exigencies. It therefore follows the Reflective
Voice or the &quot;Middle Voice,&quot; as it is also called, is
confined to poetry, and is but rarely found in prose.</font></p>

<p><font><strong>358.</strong> There are six
Tenses:<br>
(1) The Present; and its preterite.<br>
(2) The Imperfect; used originally to express a definite past.<br>
(3) The Aorist, expressing time recently past. This is now the
only true past tense in P</font><font size="3">&#257;</font><font>li, and is very extensively used.<br>
(4) The Perfect, originally an indefinite past. This tense is of
very rare occurrence.<br>
(5) The Future, expressing future time in general and its
preterite.<br>
(6) The Conditional, expressing future time relatively to
something that is past, and an action unable to be performed on
account of some difficulty in the way of its execution.</font></p>

<p><font><strong>359.</strong> There are three
Modes of the Present Tense:<br>
(1) The Indicative.<br>
(2) The Imperative.<br>
(3) The Optative.</font></p>

<p><font><strong>360.</strong> The Present, the
Perfect and the Future Tenses, have each a Participle, called
after them:<br>
(1) The Present Participle.<br>
(2) The Perfect Participle.<br>
(3) The Future Participle.</font></p>

<p><font>Remarks. The Perfect Participle, mostly
formed from the root, is principally of past and passive meaning;
sometimes also of Neuter meaning.</font></p>

<p><font><strong>361.</strong> There is also a
Participle of Necessity, also called Future Passive Participle
and Potential Participle, which is but a Verbal Adjective.</font></p>

<p><font><strong>362.</strong> According to the
Base on which they are formed the Present and the Future
Participles may be active or passive in sense.</font></p>

<p><font><strong>363.</strong> There are two
Verbal Nouns:<br>
(1) The Infinitive, in the Accusative Case-form; sometimes
(rarely), in the Dative Case-form; which has nothing to do with
the Conjugation and the Tense Systems; and has the sense of a
regular infinitive.<br>
(2) A Gerund so-called, which is but the Case-form of a
derivative noun having the force of an absolute participle.</font></p>

<p><font><strong>364.</strong> There are two
Numbers: the Singular and the Plural.</font></p>

<p><font><strong>365.</strong> There are three
Persons: the First, Second and Third Persons.</font></p>

<p><font><strong>366.</strong> From what has been
said above, it will be seen that the tenses group themselves into
four well defined classes or systems.<br>
(1) The Present System, composed of:<br>
(a) The Present Indicative, and its preterite.<br>
(b) The Imperfect.<br>
(c) The Present Imperative.<br>
(d) The Present Optative.<br>
(e) The Present Participle.<br>
(2) The Aorist System, composed of:<br>
(a) The Aorist Tense only.<br>
(3) The Perfect System, comprising:<br>
(a) The Perfect Tense.<br>
(b) The Perfect Participle.<br>
(4) The Future System composed of:<br>
(a) The Future Tense.<br>
(b) The Conditional.<br>
(c) The Future Participle.</font></p>

<p><font><strong>367.</strong> There is a
division of the tenses, more fictitious than real, into
&quot;Special Tenses&quot; and &quot;General Tenses&quot;. From
such a division, one would be inclined to think that the former
are formed on a special base or modified form of the root, and
the latter, therefore, from the root itself. But such in fact is
not the case, for it will later on be, remarked that the special
and the general tenses not seldom interchange their bases.</font></p>

<p><font><strong>368.</strong> As, however the
Present System is by far the most important, and as it is made
the basis of the different Conjugations or Classifications of
Verbs, we will in the next section explain the formation of the
several stems or bases of the Present System (otherwise called
&quot;Special Tenses&quot;) of which there are ten, divided into
Seven Conjugations. These bases are in consequence called
&quot;Special Bases&quot;.</font></p>

<p><font><strong>369.</strong> The Conjugation of
Verbs is furthermore divided into Primitive and Derivative
Conjugations.</font></p>

<p><font color="#0000FF" size="4"><strong>(A)
Primitive Verbs</strong></font></p>

<p><font color="#FF0000"><strong>Formation of the
special bases of the Present System</strong></font></p>

<p><font color="#0000FF"><strong>Conjugation</strong></font></p>

<p><font><strong>370.</strong> The verbs of the
First Conjugation form the Present stem or base in four ways, as
follows:</font></p>

<p><font>(1) The roots end in a Consonant, and,
to form the base or stem, simply add a.</font></p>

<p><font color="#0000FF"><u>Examples</u></font><font><br>
Roots. Bases.<br>
&#8730;pac, to cook. paca.<br>
&#8730;labh, to obtain. labha.<br>
&#8730;mar, to die. mara.<br>
&#8730;rakkh, to keep, guard. rakkha.<br>
&#8730;y</font><font size="3">&#257;</font><font>c, to entreat beg. y</font><font size="3">&#257;</font><font>ca.<br>
&#8730;vad, to tell, say. vada.<br>
&#8730;tar, to cross. tara.<br>
&#8730;j</font><font size="3">&#299;</font><font>v, to live. j</font><font size="3">&#299;</font><font>va.<br>
&#8730;bhar, to carry. bhara.</font></p>

<p><font><strong>371.</strong> To this division
belong those roots which, ending in a consonant preceded by i or
u, sometimes do, and sometimes do not strengthen the vowel (i,
u).</font></p>

<p><font color="#0000FF"><u>Examples</u></font><font><br>
(Without Strengthening)<br>
Roots. Bases.<br>
&#8730;tud, to know, destroy. tuda.<br>
&#8730;phus, to touch. phusa.<br>
&#8730;likh, to write. likha.<br>
&#8730;nud, to remove. nuda.<br>
(With Strengthening)<br>
Roots. Bases.<br>
gup, to keep, watch. gopa.<br>
subh, to shine, be beautiful. sobha.</font></p>

<p><font>(2) The roots of this division do not
take the conjugation sign a: the personal endings of the tenses
are added directly to the root.</font></p>

<p><font color="#0000FF"><u>Examples</u></font><font><br>
Roots. Bases.<br>
&#8730;y</font><font size="3">&#257;</font><font>, to go. y</font><font size="3">&#257;</font><font>.<br>
&#8730;v</font><font size="3">&#257;</font><font>, to blow. v</font><font size="3">&#257;</font><font>.<br>
&#8730;&#7789;h</font><font size="3">&#257;</font><font>, to stand. &#7789;h</font><font size="3">&#257;</font><font>.<br>
&#8730;khy</font><font size="3">&#257;</font><font>, to tell (with prefix </font><font size="3">&#257;</font><font>). khy</font><font
size="3">&#257;</font><font>.<br>
&#8730;br&#363;, to speak. br&#363;.</font></p>

<p><font>Remarks. (a) To this class may be said
to belong the roots ending in i, </font><font size="3">&#299;</font><font> or u, u which,
when a is added to them, do not take their semi-vowel substitute,
but are merely gunated (109, 104-107).</font></p>

<p><font color="#0000FF"><u>Examples</u></font><font><br>
Roots. Bases.<br>
&#8730;n</font><font size="3">&#299;</font><font>, to lead. ne (or naya) (3rd Division).<br>
&#8730;ji, to conquer. je (or java) (3rd Division).<br>
&#8730;h&#363;, to be. ho.<br>
&#8730;ku, to sound. ko (or kava) (3rd Division).</font></p>

<p><font>Remarks.<br>
(b) To these transformed roots, which at first sight appear to be
pure roots, the personal endings are added, as after the roots: y</font><font
size="3">&#257;</font><font>, v</font><font
size="3">&#257;</font><font>, &#7789;h</font><font
size="3">&#257;</font><font>,
etc., (2nd Division).<br>
(c) So that these roots assume two special bases: one in e or
aya, and one in o or ava, according as the last vowel is i, </font><font
size="3">&#299;</font><font> or u,
&#363;.</font></p>

<p><font>(3) The roots of this division end in i,
</font><font size="3">&#299;</font><font> or u, &#363; which, before the conjugational sign a,
are respectively changed to ay and av (103-110).</font></p>

<p><font color="#0000FF"><u>Examples</u></font><font><br>
Roots. Bases.<br>
&#8730;n</font><font size="3">&#299;</font><font>, to lead, guide. (&#8730;n</font><font size="3">&#299; </font><font>+ a =) naya.<br>
&#8730;ji, to conquer. (&#8730;ji + a =) jaya.<br>
&#8730;bh&#363;, to be. (&#8730;bh&#363; + a =) bhava.<br>
&#8730;ku, to make a sound. (&#8730;ku + a =) kava.<br>
&#8730;khi, to govern. (&#8730;khi + a =) khaya.<br>
(See above no. 2 Remarks (a, c).</font></p>

<p><font>(4) The verbs of the Fourth division of
the First Cojugation form their special bases by reduplicating
the root.</font></p>

<p><font color="#0000FF"><u>Examples</u></font><font><br>
Roots. Bases.<br>
&#8730;&#7789;h</font><font size="3">&#257;</font><font>, to stand. ti&#7789;&#7789;h</font><font size="3">&#257;</font><font>.<br>
&#8730;d</font><font size="3">&#257;</font><font>, to give. dad</font><font size="3">&#257;</font><font>.<br>
&#8730;dh</font><font size="3">&#257;</font><font>, to hold. dadh</font><font size="3">&#257;</font><font>.<br>
&#8730;ha, to forsake. jah</font><font size="3">&#257;</font><font>.<br>
&#8730;hu, to sacrifice. juho.</font></p>

<p><font>Remark. These retain the long </font><font
size="3">&#257;</font><font>
before the personal endings of the present and of the Imperative.</font></p>

<p><font><strong>372.</strong> The Rules of
Reduplication are as follows:</font></p>

<p><font>(1) Reduplication consists in the
doubling of the first consonant in a root together with a vowel
that follows it. If the root begins with a vowel, that vowel
alone is reduplicated.</font></p>

<p><font>(2) A gutteral is reduplicated by its
corresponding palatal.</font></p>

<p><font>(3) An unaspirate is always reduplicated
by an unaspirate (See chart para 9) which means that an
unaspirate is reduplicated by itself.</font></p>

<p><font>(4) The initial h of a root, is
reduplicated by j.</font></p>

<p><font>(5) An aspirate is reduplicated by its
unaspirate.</font></p>

<p><font>(6) v is generally reduplicated by u.</font></p>

<p><font>(7) A long vowel is shortened in the
reduplicated syllable. That is:<br>
(a) a or </font><font size="3">&#257;</font><font> takes a in reduplication, and sometimes:<br>
(b) i or </font><font size="3">&#299;</font><font> takes i.<br>
(c) u or &#363; takes u but sometimes a.<br>
(d) i is occasionally changed to e.<br>
(e) u is changed to o, sometimes.<br>
(f) a of the root, following the first consonant, is sometimes
lengthened to </font><font size="3">&#257;</font><font>.</font></p>

<p><font color="#0000FF"><u>Examples</u></font><font><br>
Simple Roots. Reduplicated Bases.<br>
&#8730;dh</font><font size="3">&#257;</font><font>, to hold. (Rule 372, 5, 7-a) dadh</font><font
size="3">&#257;</font><font>.<br>
&#8730;d</font><font size="3">&#257;</font><font>, to give. (Rule 372, 3, 7-a) dad</font><font
size="3">&#257;</font><font>.<br>
&#8730;kit, to cure. (Rule 372, 2, 7-b; 88) cikiccha.<br>
&#8730;gam, to go. (Rule 372, 2, 7-a) jagama.<br>
&#8730;kha</font><font size="3">&#7749;</font><font>, to dig. (Rule 372, 2, 7-a) cakhana.<br>
&#8730;har, to bear. (Rule 372, 4, 7-a, f) jah</font><font size="3">&#257;</font><font>ra.<br>
&#8730;has, to laugh. (Rule 372, 4, 7-a, f) jah</font><font size="3">&#257;</font><font>sa.<br>
&#8730;budh, to know. (Rule 372, 3, 7-e) bubodha.<br>
&#8730;suc, to mourn. (Rule 372, 3, 7-e) susoca.<br>
&#8730;pac, to cook. (Rule 372, 3, 7-a) papaca.<br>
&#8730;chid, to cut. (Rule 372, 5, 7-d) cicheda.<br>
&#8730;bh&#363;, to be. (Rule 372, 5, 7-c) babhuva.<br>
&#8730;vas, to live. (Rule 372, 6, 7-f) uv</font><font size="3">&#257;</font><font>sa.<br>
&#8730;vad, to say. (Rule 372, 6, 7-f) uv</font><font size="3">&#257;</font><font>da.<br>
&#8730;ah, to say. (Rule 372, 1; 22) </font><font size="3">&#257;</font><font>ha.</font></p>

<p><font>Remarks. The above rules of
reduplication apply as well to the perfect tense; but as the
perfect is very seldom used in P</font><font size="3">&#257;</font><font>li, the
student ought not to assume existence of any form unless it be
actually found in the course of his reading.</font></p>

<p><font><strong>373.</strong> The Verbs of the
Second Conjugation form their Special Bases by inserting niggah</font><font
size="3">&#299;</font><font>ta before
the last consonant of the root, and then adding a, as in the 1st
conjugation. Niggahita follows the usual rules of sandhi (39).</font></p>

<p><font color="#0000FF"><u>Examples</u></font><font><br>
Roots. Bases.<br>
&#8730;rudh, to restrain. rundha.<br>
&#8730;muc, to free. mu</font><font size="3">&#241;</font><font>ca.<br>
&#8730;chid, to cut. chinda.<br>
&#8730;lip, to smear. limpa.<br>
&#8730;bhuj, to eat. bhu</font><font size="3">&#241;</font><font>ja.<br>
&#8730;pis, to grind. pimsa.</font></p>

<p><font><strong>374.</strong> The sign of the
Third Conjugation is ya, which is added to the root; the rules
for the Assimilation of ya (70 ff.), are regularly applied.</font></p>

<p><font color="#0000FF"><u>Examples</u></font><font><br>
Roots. Bases.<br>
&#8730;yudh, to fight. &#8730;yudh + ya (74, vi) = yujjha.<br>
&#8730;budh, to know. &#8730;budh + ya (74, vi) = bujjha.<br>
&#8730;pas, to see. &#8730;pas + ya (76, i) = passa.<br>
&#8730;dus, to vex. &#8730;dus + ya (76, i) = dussa.<br>
&#8730;g</font><font size="3">&#257;</font><font>, to sing. &#8730;g</font><font size="3">&#257;</font><font> + ya = g</font><font
size="3">&#257;</font><font>ya.<br>
&#8730;jh</font><font size="3">&#257;</font><font>, to think. &#8730;jh</font><font size="3">&#257;</font><font> + ya = jh</font><font
size="3">&#257;</font><font>ya.</font></p>

<p><font>Remark. The roots of this conjugation
ending in long </font><font size="3">&#257;</font><font> are sometimes given under the form of e also;
thus:</font></p>

<p><font>ge = g</font><font size="3">&#257;</font><font>, to sing.<br>
ve = v</font><font size="3">&#257;</font><font>, to weave.<br>
jhe = jh</font><font size="3">&#257;</font><font>, to think, meditate.</font></p>

<p><font><strong>375.</strong> The forms in </font><font
size="3">&#257;</font><font> (g</font><font
size="3">&#257;</font><font>,
etc.) belong, as we have already seen, to the Third Conjugation,
but those in e belong to the First Conjugation (3rd Division),
and form their bases by the addition of a. Thus:</font></p>

<p><font>ge + a = g</font><font size="3">&#257;</font><font>ya.<br>
ve + a = v</font><font size="3">&#257;</font><font>ya.</font></p>

<p><font>Remarks. Note well that final e + a = </font><font
size="3">&#257;</font><font>ya
with lengthening of the first a.</font></p>

<p><font><strong>376.</strong> The Verbs of the
Fourth Conjugation form the present Stem or Base by the addition
of </font><font size="3">&#7751;</font><font>u, or </font><font size="3">&#7751;</font><font>a if the root end in a vowel; but u</font><font
size="3">&#7751;</font><font>u, or u</font><font
size="3">&#7751;&#257;</font><font>,
if the root end in a consonant.</font></p>

<p><font>Remarks.<br>
(a) The u of </font><font size="3">&#7751;</font><font>u and u&#7749;u may be strengthened to o.<br>
(b) This u or o may, before a personal ending beginning with a
vowel, be changed to va (27ii a, b).</font></p>

<p><font color="#0000FF"><u>Examples</u></font><font><br>
Roots. Bases.<br>
&#8730;su, to hear. su</font><font size="3">&#7751;&#257;</font><font> or su</font><font size="3">&#7751;</font><font>o.<br>
&#8730;</font><font size="3">&#257;</font><font>p (with prefix pa = p</font><font size="3">&#257;</font><font>p) attain p</font><font
size="3">&#257;</font><font>pu</font><font
size="3">&#7751;&#257;</font><font> or
p</font><font size="3">&#257;</font><font>pu</font><font size="3">&#7751;</font><font>o.</font></p>

<p><font>(c) The long </font><font size="3">&#257;</font><font> of </font><font
size="3">&#7751;&#257;</font><font>, u</font><font
size="3">&#7751;&#257;</font><font> is
retained before the personal endings of the Present and of the
Imperative except the 3rd Person Plural. Occasionally, however,
it is found shortened.<br>
(d) In a few cases the </font><font size="3">&#7751;</font><font> is de-lingualized and changed to the dental
nasal, viz., n, following in this the analogy of the Sanskrit.</font></p>

<p><font><strong>377.</strong> Verbs of the Fifth
Conjugation form their bases by adding n</font><font size="3">&#257;</font><font> to the root,
which as a rule ends in a vowel.</font></p>

<p><font>Remarks.<br>
(a) If the final vowel of the root is long (2), it is shortened
before n</font><font size="3">&#257;</font><font>.<br>
(b) Under the influence of a preceding Sanskrit r or ¨, this n</font><font
size="3">&#257;</font><font> is
sometimes lingualised and becomes </font><font size="3">&#7751;&#257;</font><font>.</font></p>

<p><font color="#0000FF"><u>Examples</u></font><font><br>
Roots. Bases.<br>
&#8730;ci, to heap, collect. cin</font><font size="3">&#257;</font><font>.<br>
&#8730;k</font><font size="3">&#299;</font><font>, to buy, barter. (Sansk. kr</font><font size="3">&#299;</font><font>) k</font><font
size="3">&#299;&#7751;&#257;</font><font>,
or ki</font><font size="3">&#7751;&#257;</font><font>.<br>
&#8730;dh&#363;, to shake. dhun</font><font size="3">&#257;</font><font>.<br>
&#8730;ji, to conquer, win. jin</font><font size="3">&#257;</font><font>.<br>
&#8730;as, to eat. asn</font><font size="3">&#257;</font><font>.<br>
&#8730;j</font><font size="3">&#257;</font><font>, to know. j</font><font size="3">&#257;</font><font>n</font><font size="3">&#257;</font><font>.<br>
&#8730;yu, to mix, associate. yun</font><font size="3">&#257;</font><font>.</font></p>

<p><font>Remarks. The long </font><font size="3">&#257;</font><font> of n</font><font
size="3">&#257;</font><font> is
retained in all the persons of the Present and Imperative, except
in the 3rd Plural. The short form in na is also often found.</font></p>

<p><font><strong>378.</strong> The Verbs of the
Sixth Conjugation form their Special Bases by adding u to the
root; this u generally strengthens to o, which before an ending
beginning with a vowel is changed to va (27).</font></p>

<p><font color="#0000FF"><u>Examples</u></font><font><br>
Roots. Bases.<br>
&#8730;kar, to do, make. karo.<br>
&#8730;tan, to stretch, expand. tano.<br>
&#8730;ku</font><font size="3">&#7751;</font><font>, to make a sound. ku</font><font size="3">&#7751;</font><font>o.<br>
&#8730;van, to beg, ask for. vano.</font></p>

<p><font>Remarks.<br>
(a) The conjugation of &#8730;kar is highly irregular and formed on
several bases and will be given in full later on.<br>
(b) The roots belonging to this Conjugation are remarkably few.</font></p>

<p><font><strong>379.</strong> The Verbs of the
Seventh Conjugation form their Special bases by adding to the
root aya, which by contraction may be replaced by e. The forms in
e are more commonly met than those in aya. (Compare: 1st
conjugation 3rd Division).</font></p>

<p><font>Remarks. The following should be
carefully noted:<br>
(a) When the radical vowel is u, it is changed to o, provided it
be not followed by a Conjunct Consonant.<br>
(b) Radical a, if followed by a single consonant, is generally
lengthened, in some cases, however, it remains short.<br>
(c) It will be perceived from the above that the verbs of the
Seventh Conjugation have two bases: one in e and one in aya
(Compare: 1st Conjugation, 3rd division.)</font></p>

<p><font color="#0000FF"><u>Examples</u></font><font><br>
Root. Base.<br>
&#8730;cur, to steal. core or coraya.<br>
&#8730;gup, to guard, shine. gope or gopaya.<br>
&#8730;pus, to nourish. pose or posaya.<br>
&#8730;bandh, to bind. bandhe or bandhaya.<br>
&#8730;t</font><font size="3">&#299;</font><font>r, to finish, accomplish. tire or t</font><font
size="3">&#299;</font><font>raya.<br>
&#8730;cha</font><font size="3">&#7693;&#7693;</font><font>, to throw away. cha</font><font size="3">&#7693;&#7693;</font><font>e or cha</font><font
size="3">&#7693;&#7693;</font><font>aya.<br>
&#8730;kath, to say. kathe or kathaya.</font></p>

<p><font><strong>380.</strong> A great many roots
can form their bases according to two or three or even most
Conjugations, in which case the meaning of each Special Base from
the same root, differs, in most instances, from the original
meaning of the root itself. This will be better understood by
several examples. The numbers after the bases refer to the
conjugations.</font></p>

<p><font color="#0000FF"><u>Examples</u></font><font><br>
Roots. Bases.<br>
subh sobha (1), to shine. &#8730;subh + a = sobha.<br>
subh sumbha (2), strike. &#8730;subh + </font><font size="3">&#7747;</font><font> + a = sumbha.<br>
kus kosa (1), to call, cut. &#8730;kus + a = kosa.<br>
kus kussa (3), to embrace. &#8730;kus + ya, kusya = kussa (76).<br>
tik teka (1), to go. &#8730;tik + a = teka.<br>
tik tiku&#7749;</font><font size="3">&#257;</font><font> (4), to oppress. &#8730;tik + u&#7749;</font><font
size="3">&#257;</font><font> =
tiku&#7749;</font><font size="3">&#257;</font><font>.<br>
r</font><font size="3">&#299;</font><font> re (1), to expand. &#8730;r</font><font size="3">&#299; </font><font>+ a = re.<br>
r</font><font size="3">&#299;</font><font> r</font><font size="3">&#299;&#7751;&#257;</font><font> (5), to inform. &#8730;r</font><font size="3">&#299;</font><font> + </font><font
size="3">&#7751;&#257; </font><font>=
r</font><font size="3">&#299;&#7751;&#257;</font><font>.<br>
l</font><font size="3">&#299;</font><font> laya (1) to liquify. &#8730;l</font><font size="3">&#299;</font><font> + a = laya.<br>
l</font><font size="3">&#299;</font><font> l</font><font size="3">&#299;</font><font>n</font><font size="3">&#257;</font><font> (5), to approach. &#8730;l</font><font size="3">&#299;</font><font> + n</font><font
size="3">&#257; </font><font>= l</font><font
size="3">&#299;</font><font>n</font><font
size="3">&#257;.</font><font><br>
tan tana (1), to aid, assist. &#8730;tan + a = tana.<br>
tan tano (6), to expand, stretch &#8730;tan + u (=o) = tano.<br>
va</font><font size="3">&#7693;&#7693;</font><font>h va</font><font size="3">&#7693;&#7693;</font><font>ha (1), to grow, increase. &#8730;va</font><font
size="3">&#7693;&#7693;</font><font>h + a =
va</font><font size="3">&#7693;&#7693;</font><font>ha.<br>
va</font><font size="3">&#7693;&#7693;</font><font>h va</font><font size="3">&#7693;&#7693;</font><font>he (7), to pour from one vessel into another.
&#8730;va</font><font size="3">&#7693;&#7693;</font><font>h + e = va</font><font size="3">&#7693;&#7693;</font><font>he.<br>
vid vida (1), to know. &#8730;vid + a = vida.<br>
vid vijja (3), to be, have. &#8730;vid + ya = vidya = vijja.<br>
vid vind (2), to find, get, enjoy. &#8730;vid + </font><font size="3">&#7747;</font><font> + a = vinda.<br>
vid vede, vedaya (7), to feel, speak. &#8730;vid + e = vede or vedaya.</font></p>

<p><font color="#0000FF" size="4"><strong>Conjugation
of the Present System</strong></font></p>

<p><font color="#FF0000"><strong>First
Conjugation</strong></font></p>

<p><font><strong>381.</strong> The bases of the
verbs having been formed according to the rules given in the
preceding paragraphs, there only remains to add to them the
appropriate Personal Endings. We now give the Personal Endings
for the tense of the Present-System, which is by far the most
important, omitting the Present Participle, which will be treated
in a special chapter.</font></p>

<table border="0" cellpadding="0">
    <tr>
        <td colspan="5"><font>Present Indicative</font></td>
    </tr>
    <tr>
        <td>&nbsp;</td>
        <td colspan="2"><font>Pres. Active Voice.</font></td>
        <td colspan="2"><font>Pres. Reflective
        Voice.</font></td>
    </tr>
    <tr>
        <td>&nbsp;</td>
        <td><font>Sing.</font></td>
        <td><font>Plur.</font></td>
        <td><font>Sing.</font></td>
        <td><font>Plur.</font></td>
    </tr>
    <tr>
        <td><font>1.</font></td>
        <td><font>mi</font></td>
        <td><font>ma</font></td>
        <td><font>e</font></td>
        <td><font>mhe</font></td>
    </tr>
    <tr>
        <td><font>2.</font></td>
        <td><font>si</font></td>
        <td><font>tha</font></td>
        <td><font>se</font></td>
        <td><font>vhe</font></td>
    </tr>
    <tr>
        <td><font>3.</font></td>
        <td><font>ti</font></td>
        <td><font>nti</font></td>
        <td><font>te</font></td>
        <td><font>nte, re</font></td>
    </tr>
    <tr>
        <td colspan="5"><font>lmperfect</font></td>
    </tr>
    <tr>
        <td><font>1.</font></td>
        <td><font>a, a</font><font size="3">&#7747;</font></td>
        <td><font>amh</font><font size="3">&#257;</font></td>
        <td><font>i</font><font size="3">&#7747;</font></td>
        <td><font>mhase</font></td>
    </tr>
    <tr>
        <td><font>2.</font></td>
        <td><font>o</font></td>
        <td><font>ttha</font></td>
        <td><font>se</font></td>
        <td><font>vha</font><font size="3">&#7747;</font></td>
    </tr>
    <tr>
        <td><font>3.</font></td>
        <td><font>a</font></td>
        <td><font>u</font></td>
        <td><font>ttha</font></td>
        <td><font>tthu</font><font size="3">&#7747;</font></td>
    </tr>
    <tr>
        <td colspan="5"><font>Imperative</font></td>
    </tr>
    <tr>
        <td><font>1.</font></td>
        <td><font>mi</font></td>
        <td><font>ma</font></td>
        <td><font>e</font></td>
        <td><font size="3">&#257;</font><font>mase</font></td>
    </tr>
    <tr>
        <td><font>2.</font></td>
        <td><font>hi</font></td>
        <td><font>tha</font></td>
        <td><font>ssu</font></td>
        <td><font>vho</font></td>
    </tr>
    <tr>
        <td><font>3.</font></td>
        <td><font>tu</font></td>
        <td><font>ntu</font></td>
        <td><font>ta</font><font size="3">&#7747;</font></td>
        <td><font>nta</font><font size="3">&#7747;</font></td>
    </tr>
    <tr>
        <td colspan="5"><font>Optative</font></td>
    </tr>
    <tr>
        <td><font>1.</font></td>
        <td><font>eyy</font><font size="3">&#257;</font><font>mi</font></td>
        <td><font>eyy</font><font size="3">&#257;</font><font>ma</font></td>
        <td><font>eyya</font><font size="3">&#7747;</font></td>
        <td><font>eyy</font><font size="3">&#257;</font><font>mhe</font></td>
    </tr>
    <tr>
        <td><font>2.</font></td>
        <td><font>eyy</font><font size="3">&#257;</font><font>si</font></td>
        <td><font>eyy</font><font size="3">&#257;</font><font>tha</font></td>
        <td><font>etho</font></td>
        <td><font>eyyavho</font></td>
    </tr>
    <tr>
        <td><font>3.</font></td>
        <td><font>eyya</font></td>
        <td><font>eyyu</font><font size="3">&#7747;</font></td>
        <td><font>etha</font></td>
        <td><font>era</font><font size="3">&#7747;</font></td>
    </tr>
</table>

<p><font>Remarks.<br>
(a) In the singular Optative Active Voice, e may be substituted
for eyy</font><font size="3">&#257;</font><font>mi, eyy</font><font size="3">&#257;</font><font>si and eyya.<br>
(b) The vowel of the base is dropped before a Personal Ending
beginning with a vowel.<br>
(c) Before mi and ma of the Present Indicative, the a of the base
is lengthened.<br>
(d) In the 2nd person singular Active of the Imperative, hi may
be dropped and the base or stem alone used. Note that before hi
the a of the base is lengthened.</font></p>

<p><font><strong>382.</strong> As has been said
above (370) the First conjugation has four divisions. The roots
ending in a consonant and adding a to form the base, are
extremely numerous.</font></p>

<p><font><strong>383.</strong> The following is
the paradigm of &#8730;pac, to cook.</font></p>

<table border="0" cellpadding="0">
    <tr>
        <td valign="top" colspan="5"><font>Present
        Indicative</font></td>
    </tr>
    <tr>
        <td valign="top" colspan="5"><font>I
        cook, We cook, Thou cook, You cook, He cooks, They cook.</font></td>
    </tr>
    <tr>
        <td valign="top">&nbsp;</td>
        <td valign="top" colspan="2"><font>Pres.
        Active Voice.</font></td>
        <td valign="top" colspan="2"><font>Pres.
        Reflective Voice.</font></td>
    </tr>
    <tr>
        <td valign="top">&nbsp;</td>
        <td valign="top"><font>Sing.</font></td>
        <td valign="top"><font>Plur.</font></td>
        <td valign="top"><font>Sing.</font></td>
        <td valign="top"><font>Plur.</font></td>
    </tr>
    <tr>
        <td valign="top"><font>1.</font></td>
        <td valign="top"><font>pac</font><font
        size="3">&#257;</font><font>mi</font></td>
        <td valign="top"><font>pac</font><font
        size="3">&#257;</font><font>ma</font></td>
        <td valign="top"><font>pace</font></td>
        <td valign="top"><font>pac</font><font
        size="3">&#257;</font><font>mhe</font></td>
    </tr>
    <tr>
        <td valign="top"><font>2.</font></td>
        <td valign="top"><font>pacasi</font></td>
        <td valign="top"><font>pacatha</font></td>
        <td valign="top"><font>pacase</font></td>
        <td valign="top"><font>pacavhe</font></td>
    </tr>
    <tr>
        <td valign="top"><font>3.</font></td>
        <td valign="top"><font>pacati</font></td>
        <td valign="top"><font>pacanti</font></td>
        <td valign="top"><font>pacate</font></td>
        <td valign="top"><font>pacante, pacare</font></td>
    </tr>
    <tr>
        <td valign="top" colspan="5"><font>Imperfect</font></td>
    </tr>
    <tr>
        <td valign="top" colspan="5"><font>I
        cooked, etc.</font></td>
    </tr>
    <tr>
        <td valign="top">&nbsp;</td>
        <td valign="top"><font>Sing.</font></td>
        <td valign="top"><font>Plur.</font></td>
        <td valign="top"><font>Sing.</font></td>
        <td valign="top"><font>Plur.</font></td>
    </tr>
    <tr>
        <td valign="top"><font>1.</font></td>
        <td valign="top"><font>apaca, apaca</font><font
        size="3">&#7747;</font></td>
        <td valign="top"><font>apacamh</font><font
        size="3">&#257;</font></td>
        <td valign="top"><font>apaci</font><font
        size="3">&#7747;</font></td>
        <td valign="top"><font>apac</font><font
        size="3">&#257;</font><font>mhase, apacamhase</font></td>
    </tr>
    <tr>
        <td valign="top"><font>2.</font></td>
        <td valign="top"><font>apaco</font></td>
        <td valign="top"><font>apacattha</font></td>
        <td valign="top"><font>apacase</font></td>
        <td valign="top"><font>apacavha</font><font
        size="3">&#7747;</font></td>
    </tr>
    <tr>
        <td valign="top"><font>3.</font></td>
        <td valign="top"><font>apaca</font></td>
        <td valign="top"><font>apacu</font></td>
        <td valign="top"><font>apacattha</font></td>
        <td valign="top"><font>apacatthu</font><font
        size="3">&#7747;</font></td>
    </tr>
    <tr>
        <td valign="top" colspan="5"><font>Imperative</font></td>
    </tr>
    <tr>
        <td valign="top" colspan="5"><font>Let me
        cook, etc.</font></td>
    </tr>
    <tr>
        <td valign="top">&nbsp;</td>
        <td valign="top"><font>Sing.</font></td>
        <td valign="top"><font>Plur.</font></td>
        <td valign="top"><font>Sing.</font></td>
        <td valign="top"><font>Plur.</font></td>
    </tr>
    <tr>
        <td valign="top"><font>1.</font></td>
        <td valign="top"><font>pac</font><font
        size="3">&#257;</font><font>mi</font></td>
        <td valign="top"><font>pac</font><font
        size="3">&#257;</font><font>ma</font></td>
        <td valign="top"><font>pace</font></td>
        <td valign="top"><font>pac</font><font
        size="3">&#257;</font><font>mase</font></td>
    </tr>
    <tr>
        <td valign="top"><font>2.</font></td>
        <td valign="top"><font>pac</font><font
        size="3">&#257;</font><font>hi, paca</font></td>
        <td valign="top"><font>pacatha</font></td>
        <td valign="top"><font>pacassu</font></td>
        <td valign="top"><font>pacavho</font></td>
    </tr>
    <tr>
        <td valign="top"><font>3.</font></td>
        <td valign="top"><font>pacatu</font></td>
        <td valign="top"><font>pacantu</font></td>
        <td valign="top"><font>pacata</font><font
        size="3">&#7747;</font></td>
        <td valign="top"><font>pacanta</font><font
        size="3">&#7747;</font></td>
    </tr>
    <tr>
        <td valign="top" colspan="5"><font>Optative</font></td>
    </tr>
    <tr>
        <td valign="top" colspan="5"><font>I may,
        should, can, could cook. etc.</font></td>
    </tr>
    <tr>
        <td valign="top">&nbsp;</td>
        <td valign="top"><font>Sing.</font></td>
        <td valign="top"><font>Plur.</font></td>
        <td valign="top"><font>Sing.</font></td>
        <td valign="top"><font>Plur.</font></td>
    </tr>
    <tr>
        <td valign="top"><font>1.</font></td>
        <td valign="top"><font>paceyy</font><font
        size="3">&#257;</font><font>mi, pace</font></td>
        <td valign="top"><font>paceyy</font><font
        size="3">&#257;</font><font>ma</font></td>
        <td valign="top"><font>paceyya</font><font
        size="3">&#7747;</font></td>
        <td valign="top"><font>paceyy</font><font
        size="3">&#257;</font><font>mhe</font></td>
    </tr>
    <tr>
        <td valign="top"><font>2.</font></td>
        <td valign="top"><font>paceyy</font><font
        size="3">&#257;</font><font>si, pace</font></td>
        <td valign="top"><font>paceyy</font><font
        size="3">&#257;</font><font>tha</font></td>
        <td valign="top"><font>pacetho</font></td>
        <td valign="top"><font>paceyyavho</font></td>
    </tr>
    <tr>
        <td valign="top"><font>3.</font></td>
        <td valign="top"><font>paceyya, pace</font></td>
        <td valign="top"><font>paceyyu</font><font
        size="3">&#7747;</font></td>
        <td valign="top"><font>pacetha</font></td>
        <td valign="top"><font>pacera</font><font
        size="3">&#7747;</font></td>
    </tr>
</table>

<p><font>Remarks.<br>
(a) The Augment a of the Imperfect may be omitted, so that we
also have the forms: paca, paca</font><font size="3">&#7747;</font><font>, paco, etc.<br>
(b) The final vowel of the 3rd person singular active may also be
long: apac</font><font size="3">&#257;</font><font>, apac&#363;.</font></p>

<p><font><strong>384.</strong> The above
Personal-Endings of the Special Tenses are affixed to the Special
Base of the seven Conjugations, after the model of &#8730;pac.</font></p>

<p><font><strong>385.</strong> Roots of the Ist
Conjugation in i, </font><font size="3">&#299;</font><font> and u, &#363;, require no explanations. The base
being obtained, (371, 3) the above Endings are merely added to
it.</font></p>

<table border="0" cellpadding="0">
    <tr>
        <td valign="top" colspan="5"><font color="#0000FF"><u>Examples</u></font></td>
    </tr>
    <tr>
        <td valign="top">&nbsp;</td>
        <td valign="top" colspan="2"><font>&#8730;bh&#363;,
        to be, base bhava.</font></td>
        <td valign="top" colspan="2"><font>&#8730;n</font><font
        size="3">&#299;</font><font>,
        to lead, base naya.</font></td>
    </tr>
    <tr>
        <td valign="top" colspan="5"><font>Present
        Active</font></td>
    </tr>
    <tr>
        <td valign="top">&nbsp;</td>
        <td valign="top"><font>Sing.</font></td>
        <td valign="top"><font>Plur.</font></td>
        <td valign="top"><font>Sing.</font></td>
        <td valign="top"><font>Plur.</font></td>
    </tr>
    <tr>
        <td valign="top"><font>1.</font></td>
        <td valign="top"><font>bhav</font><font
        size="3">&#257;</font><font>mi</font></td>
        <td valign="top"><font>bhav</font><font
        size="3">&#257;</font><font>ma</font></td>
        <td valign="top"><font>nay</font><font
        size="3">&#257;</font><font>mi</font></td>
        <td valign="top"><font>nay</font><font
        size="3">&#257;</font><font>ma</font></td>
    </tr>
    <tr>
        <td valign="top"><font>2.</font></td>
        <td valign="top"><font>bhavasi</font></td>
        <td valign="top"><font>bhavatha</font></td>
        <td valign="top"><font>nayasi</font></td>
        <td valign="top"><font>nayatha</font></td>
    </tr>
    <tr>
        <td valign="top"><font>3.</font></td>
        <td valign="top"><font>bhavati</font></td>
        <td valign="top"><font>bhavanti</font></td>
        <td valign="top"><font>nayati</font></td>
        <td valign="top"><font>nayanti</font></td>
    </tr>
    <tr>
        <td valign="top" colspan="5"><font>Present
        Reflective</font></td>
    </tr>
    <tr>
        <td valign="top">&nbsp;</td>
        <td valign="top"><font>Sing.</font></td>
        <td valign="top"><font>Plur.</font></td>
        <td valign="top"><font>Sing.</font></td>
        <td valign="top"><font>Plur.</font></td>
    </tr>
    <tr>
        <td valign="top">&nbsp;</td>
        <td valign="top"><font>1. bhave</font></td>
        <td valign="top"><font>bhav</font><font
        size="3">&#257;</font><font>mhe</font></td>
        <td valign="top"><font>naye</font></td>
        <td valign="top"><font>nay</font><font
        size="3">&#257;</font><font>mhe</font></td>
    </tr>
    <tr>
        <td valign="top">&nbsp;</td>
        <td valign="top"><font>2. bhavase</font></td>
        <td valign="top"><font>bhavavhe</font></td>
        <td valign="top"><font>nayase</font></td>
        <td valign="top"><font>nayavhe</font></td>
    </tr>
    <tr>
        <td valign="top">&nbsp;</td>
        <td valign="top"><font>3. bhavate</font></td>
        <td valign="top"><font>bhavante</font></td>
        <td valign="top"><font>nayate</font></td>
        <td valign="top"><font>nayante</font></td>
    </tr>
    <tr>
        <td valign="top" colspan="5"><font>Imperfect
        Active</font></td>
    </tr>
    <tr>
        <td valign="top">&nbsp;</td>
        <td valign="top"><font>Sing.</font></td>
        <td valign="top"><font>Plur.</font></td>
        <td valign="top"><font>Sing.</font></td>
        <td valign="top"><font>Plur.</font></td>
    </tr>
    <tr>
        <td valign="top"><font>1.</font></td>
        <td valign="top"><font>abhava, abhava</font><font
        size="3">&#7747;</font></td>
        <td valign="top"><font>abhavamh</font><font
        size="3">&#257;</font></td>
        <td valign="top"><font>anaya, anaya</font><font
        size="3">&#7747;</font></td>
        <td valign="top"><font>anayamh</font><font
        size="3">&#257;</font></td>
    </tr>
    <tr>
        <td valign="top"><font>2.</font></td>
        <td valign="top"><font>abhavo</font></td>
        <td valign="top"><font>abhavattha</font></td>
        <td valign="top"><font>anayo</font></td>
        <td valign="top"><font>anayattha</font></td>
    </tr>
    <tr>
        <td valign="top"><font>3.</font></td>
        <td valign="top"><font>abhava</font></td>
        <td valign="top"><font>abhavu</font></td>
        <td valign="top"><font>anaya</font></td>
        <td valign="top"><font>anayu</font></td>
    </tr>
    <tr>
        <td valign="top" colspan="5"><font>Imperfect
        Reflective</font></td>
    </tr>
    <tr>
        <td valign="top">&nbsp;</td>
        <td valign="top"><font>Sing.</font></td>
        <td valign="top"><font>Plur.</font></td>
        <td valign="top"><font>Sing.</font></td>
        <td valign="top"><font>Plur.</font></td>
    </tr>
    <tr>
        <td valign="top"><font>1.</font></td>
        <td valign="top"><font>abhavi</font><font
        size="3">&#7747;</font></td>
        <td valign="top"><font>abhav</font><font
        size="3">&#257;</font><font>mhase</font></td>
        <td valign="top"><font>anayi</font><font
        size="3">&#7747;</font></td>
        <td valign="top"><font>anay</font><font
        size="3">&#257;</font><font>mhase</font></td>
    </tr>
    <tr>
        <td valign="top"><font>2.</font></td>
        <td valign="top"><font>abhavase</font></td>
        <td valign="top"><font>abhavavha</font><font
        size="3">&#7747;</font></td>
        <td valign="top"><font>anayase</font></td>
        <td valign="top"><font>anayavha</font><font
        size="3">&#7747;</font></td>
    </tr>
    <tr>
        <td valign="top"><font>3.</font></td>
        <td valign="top"><font>abhavattha</font></td>
        <td valign="top"><font>abhavatthu</font><font
        size="3">&#7747;</font></td>
        <td valign="top"><font>anayattha</font></td>
        <td valign="top"><font>anayatthu</font><font
        size="3">&#7747;</font></td>
    </tr>
    <tr>
        <td valign="top" colspan="5"><font>Imperative
        Active</font></td>
    </tr>
    <tr>
        <td valign="top">&nbsp;</td>
        <td valign="top"><font>Sing.</font></td>
        <td valign="top"><font>Plur.</font></td>
        <td valign="top"><font>Sing.</font></td>
        <td valign="top"><font>Plur.</font></td>
    </tr>
    <tr>
        <td valign="top"><font>1.</font></td>
        <td valign="top"><font>bhav</font><font
        size="3">&#257;</font><font>mi</font></td>
        <td valign="top"><font>bhav</font><font
        size="3">&#257;</font><font>ma</font></td>
        <td valign="top"><font>nay</font><font
        size="3">&#257;</font><font>mi</font></td>
        <td valign="top"><font>nay</font><font
        size="3">&#257;</font><font>ma</font></td>
    </tr>
    <tr>
        <td valign="top"><font>2.</font></td>
        <td valign="top"><font>bhav</font><font
        size="3">&#257;</font><font>hi, bhava</font></td>
        <td valign="top"><font>bhavatha</font></td>
        <td valign="top"><font>nay</font><font
        size="3">&#257;</font><font>hi, naya</font></td>
        <td valign="top"><font>nayatha</font></td>
    </tr>
    <tr>
        <td valign="top"><font>3.</font></td>
        <td valign="top"><font>bhavatu</font></td>
        <td valign="top"><font>bhavantu</font></td>
        <td valign="top"><font>nayatu</font></td>
        <td valign="top"><font>nayantu</font></td>
    </tr>
    <tr>
        <td valign="top" colspan="5"><font>Imperative
        Reflective</font></td>
    </tr>
    <tr>
        <td valign="top">&nbsp;</td>
        <td valign="top"><font>Sing.</font></td>
        <td valign="top"><font>Plur.</font></td>
        <td valign="top"><font>Sing.</font></td>
        <td valign="top"><font>Plur.</font></td>
    </tr>
    <tr>
        <td valign="top"><font>1.</font></td>
        <td valign="top"><font>bhave</font></td>
        <td valign="top"><font>bhav</font><font
        size="3">&#257;</font><font>mase</font></td>
        <td valign="top"><font>naye</font></td>
        <td valign="top"><font>nay</font><font
        size="3">&#257;</font><font>mase</font></td>
    </tr>
    <tr>
        <td valign="top"><font>2.</font></td>
        <td valign="top"><font>bhavassu</font></td>
        <td valign="top"><font>bhavavho</font></td>
        <td valign="top"><font>nayassu</font></td>
        <td valign="top"><font>nayavho</font></td>
    </tr>
    <tr>
        <td valign="top"><font>3.</font></td>
        <td valign="top"><font>bhavata</font><font
        size="3">&#7747;</font></td>
        <td valign="top"><font>bhavanta</font><font
        size="3">&#7747;</font></td>
        <td valign="top"><font>nayata</font><font
        size="3">&#7747;</font></td>
        <td valign="top"><font>nayanta</font><font
        size="3">&#7747;</font></td>
    </tr>
    <tr>
        <td valign="top" colspan="5"><font>Optative
        Active</font></td>
    </tr>
    <tr>
        <td valign="top">&nbsp;</td>
        <td valign="top"><font>Sing.</font></td>
        <td valign="top"><font>Plur.</font></td>
        <td valign="top"><font>Sing.</font></td>
        <td valign="top"><font>Plur.</font></td>
    </tr>
    <tr>
        <td valign="top"><font>1.</font></td>
        <td valign="top"><font>bhaveyy</font><font
        size="3">&#257;</font><font>mi, bhave</font></td>
        <td valign="top"><font>bhaveyy</font><font
        size="3">&#257;</font><font>ma</font></td>
        <td valign="top"><font>nayeyy</font><font
        size="3">&#257;</font><font>mi, naye</font></td>
        <td valign="top"><font>nayeyy</font><font
        size="3">&#257;</font><font>ma</font></td>
    </tr>
    <tr>
        <td valign="top"><font>2.</font></td>
        <td valign="top"><font>bhaveyy</font><font
        size="3">&#257;</font><font>si, bhave</font></td>
        <td valign="top"><font>bhaveyy</font><font
        size="3">&#257;</font><font>tha</font></td>
        <td valign="top"><font>nayeyy</font><font
        size="3">&#257;</font><font>si, naye</font></td>
        <td valign="top"><font>nayeyy</font><font
        size="3">&#257;</font><font>tha</font></td>
    </tr>
    <tr>
        <td valign="top"><font>3.</font></td>
        <td valign="top"><font>bhaveyya, bhave</font></td>
        <td valign="top"><font>bhaveyyu</font><font
        size="3">&#7747;</font></td>
        <td valign="top"><font>nayeyya, naye</font></td>
        <td valign="top"><font>nayeyyu</font><font
        size="3">&#7747;</font></td>
    </tr>
    <tr>
        <td valign="top" colspan="5"><font>Optative
        Reflective</font></td>
    </tr>
    <tr>
        <td valign="top">&nbsp;</td>
        <td valign="top"><font>Sing.</font></td>
        <td valign="top"><font>Plur.</font></td>
        <td valign="top"><font>Sing.</font></td>
        <td valign="top"><font>Plur.</font></td>
    </tr>
    <tr>
        <td valign="top"><font>1.</font></td>
        <td valign="top"><font>bhaveyya</font><font
        size="3">&#7747;</font></td>
        <td valign="top"><font>bhaveyy</font><font
        size="3">&#257;</font><font>mhe</font></td>
        <td valign="top"><font>nayeyyam</font></td>
        <td valign="top"><font>nayeyy</font><font
        size="3">&#257;</font><font>mhe</font></td>
    </tr>
    <tr>
        <td valign="top"><font>2.</font></td>
        <td valign="top"><font>bhavetho</font></td>
        <td valign="top"><font>bhaveyyavho</font></td>
        <td valign="top"><font>nayetho</font></td>
        <td valign="top"><font>nayeyyavho</font></td>
    </tr>
    <tr>
        <td valign="top"><font>3.</font></td>
        <td valign="top"><font>bhavetha</font></td>
        <td valign="top"><font>bhavera</font><font
        size="3">&#7747;</font></td>
        <td valign="top"><font>nayetha</font></td>
        <td valign="top"><font>nayera</font><font
        size="3">&#7747;</font></td>
    </tr>
</table>

<p><font><strong>386.</strong> The roots of the
first conjugation which take the Personal Endings directly (371,
2) are not numerous.</font></p>

<p><font><strong>387.</strong> It must be here
noted that in P</font><font size="3">&#257;</font><font>li, all the roots are not conjugated in the
Active and the Reflective voice for all the tenses. Especially so
is the case with the roots that take the personal endings
directly.</font></p>

<table border="0" cellpadding="0">
    <tr>
        <td colspan="7"><font color="#0000FF"><u>Examples</u></font></td>
    </tr>
    <tr>
        <td>&nbsp;</td>
        <td colspan="2"><font>&#8730;y</font><font
        size="3">&#257;</font><font>, to go.</font></td>
        <td colspan="2"><font>&#8730;v</font><font
        size="3">&#257;</font><font>, to blow.</font></td>
        <td colspan="2"><font>&#8730;bh</font><font
        size="3">&#257;</font><font>, to shine.</font></td>
    </tr>
    <tr>
        <td>&nbsp;</td>
        <td><font>Sing.</font></td>
        <td><font>Plur.</font></td>
        <td><font>Sing.</font></td>
        <td><font>Plur.</font></td>
        <td><font>Sing.</font></td>
        <td><font>Plur.</font></td>
    </tr>
    <tr>
        <td><font>1.</font></td>
        <td><font>y</font><font size="3">&#257;</font><font>mi</font></td>
        <td><font>y</font><font size="3">&#257;</font><font>ma</font></td>
        <td><font>v</font><font size="3">&#257;</font><font>mi</font></td>
        <td><font>v</font><font size="3">&#257;</font><font>ma</font></td>
        <td><font>bh</font><font size="3">&#257;</font><font>mi</font></td>
        <td><font>bh</font><font size="3">&#257;</font><font>ma</font></td>
    </tr>
    <tr>
        <td><font>2.</font></td>
        <td><font>y</font><font size="3">&#257;</font><font>si</font></td>
        <td><font>y</font><font size="3">&#257;</font><font>tha</font></td>
        <td><font>v</font><font size="3">&#257;</font><font>si</font></td>
        <td><font>v</font><font size="3">&#257;</font><font>tha</font></td>
        <td><font>bh</font><font size="3">&#257;</font><font>si</font></td>
        <td><font>bh</font><font size="3">&#257;</font><font>tha</font></td>
    </tr>
    <tr>
        <td><font>3.</font></td>
        <td><font>y</font><font size="3">&#257;</font><font>ti</font></td>
        <td><font>yanti</font></td>
        <td><font>v</font><font size="3">&#257;</font><font>ti</font></td>
        <td><font>vanti</font></td>
        <td><font>bh</font><font size="3">&#257;</font><font>ti</font></td>
        <td><font>bhanti</font></td>
    </tr>
</table>

<p><font>Remarks. Before nti, 3rd. Plural, </font><font
size="3">&#257;</font><font> of
the root is shortened.</font></p>

<p><font><strong>388.</strong> In the Optative, a
y is inserted before the Personal Endings: y</font><font size="3">&#257;</font><font>yeyy</font><font
size="3">&#257;</font><font>mi, y</font><font
size="3">&#257;</font><font>peyya,
v</font><font size="3">&#257;</font><font>yeyya, v</font><font size="3">&#257;</font><font>ye, etc.</font></p>

<p><font><strong>389.</strong> Some roots of this
class are gu&#7749;ated (110) generally in the Reflective and 3rd
Plural Pres.<br>
Active: &#8730;br&#363;, to speak.</font></p>

<table border="0" cellpadding="0">
    <tr>
        <td>&nbsp;</td>
        <td colspan="2"><font>Active</font></td>
        <td colspan="2"><font>Reflective</font></td>
    </tr>
    <tr>
        <td>&nbsp;</td>
        <td><font>Sing.</font></td>
        <td><font>Plur.</font></td>
        <td><font>Sing.</font></td>
        <td><font>Plur.</font></td>
    </tr>
    <tr>
        <td><font>1.</font></td>
        <td><font>br&#363;mi</font></td>
        <td><font>br&#363;ma</font></td>
        <td><font>brave</font></td>
        <td><font>br&#363;mhe</font></td>
    </tr>
    <tr>
        <td><font>2.</font></td>
        <td><font>br&#363;si</font></td>
        <td><font>br&#363;tha</font></td>
        <td><font>br&#363;se</font></td>
        <td><font>br&#363;vhe</font></td>
    </tr>
    <tr>
        <td><font>3.</font></td>
        <td><font>br&#363;ti</font></td>
        <td><font>bravanti</font></td>
        <td><font>brute</font></td>
        <td><font>bravante</font></td>
    </tr>
</table>

<p><font>Remarks. In the Plural 1st and 2nd
Persons Reflective the u is sometimes found shortened.</font></p>

<p><font><strong>390.</strong> Other roots of
this conjugation are:<br>
&#8730;han, to strike, kill, 3rd singular = hanti. but 3rd plural =
hananti. In the Aorist we have: ahani, hani, etc.</font></p>

<p><font>&#8730;i to go, strengthened to e; the weak
base ya is also used (cf. 1st Conjugation 3rd division, such
roots as &#8730;n</font><font size="3">&#299;</font><font>, strong base ne and weak base naya. Similarly:
&#8730;ji, strong base je and weak base jaya.). We therefore obtain:<br>
1. emi ema<br>
2. esi etha<br>
3. eti enti and yanti.</font></p>

<p><font>&#8730;&#7789;ha, to stand, &#7789;h</font><font
size="3">&#257;</font><font>ti,
&#7789;h</font><font size="3">&#257;</font><font>si, etc.<br>
&#8730;p</font><font size="3">&#257;</font><font>, to guard, protect, p</font><font size="3">&#257;</font><font>ti, p</font><font
size="3">&#257;</font><font>si,
etc.</font></p>

<p><font>Remarks. (a) Roots of this class may
like others belonging to different conjugations, be compounded
with verbal prefixes.</font></p>

<p><font color="#0000FF"><u>Examples</u></font><font><br>
&#8730;khy</font><font size="3">&#257;</font><font>, to tell + </font><font size="3">&#257;
</font><font>= </font><font size="3">&#257;</font><font>khy</font><font
size="3">&#257; </font><font>+ ti
= </font><font size="3">&#257;</font><font>khy</font><font size="3">&#257;</font><font>ti.<br>
&#8730;&#7789;h</font><font size="3">&#257; </font><font>+ ni = ni&#7789;&#7789;h</font><font size="3">&#257; </font><font>+ ti =
ni&#7789;&#7789;h</font><font size="3">&#257;</font><font>ti, to be finished.<br>
&#8730;han + ni = nihan + ti = nihanti, to strike down.<br>
&#8730;i + upa = upe (21) + ti = upeti, to approach.</font></p>

<p><font>(b) the </font><font size="3">&#257;</font><font> of &#8730;&#7789;h</font><font
size="3">&#257;</font><font> is
shortened to a when the root is reduplicated(1st Conjugation, 4th
division).<br>
(c) &#8730;&#7789;h</font><font size="3">&#257;</font><font>, in composition with Verbal Prefixes, often
assumes the Special base &#7789;haha.</font></p>

<p><font color="#0000FF"><u>Examples</u></font><font><br>
&#8730;&#7789;h</font><font size="3">&#257; </font><font>+ sa</font><font size="3">&#7747;</font><font> = sa</font><font size="3">&#7751;</font><font>&#7789;h</font><font size="3">&#257;</font><font>ti, or sa</font><font size="3">&#7751;</font><font>&#7789;hahati, or santi&#7789;&#7789;hati (See Niggahita
sandhi), to stand.<br>
&#8730;&#7789;h</font><font size="3">&#257; </font><font>+ pati = pati&#7789;&#7789;h</font><font size="3">&#257;</font><font>ti or
pati&#7789;&#7789;hahati, to stand fast, firmly.<br>
&#8730;&#7789;h</font><font size="3">&#257; </font><font>+ ud = u&#7789;&#7789;h</font><font size="3">&#257;</font><font>ti or
u&#7789;&#7789;hahati, to stand up.</font></p>

<p><font><strong>391.</strong> Similarly, &#8730;dh</font><font
size="3">&#257;</font><font>,
which at first sight would appear to belong to the 1st
Conjugation, 2nd Division, de-aspirates itself into daha, and
migrates into the &#8730;pac class (370, 1). Moreover it is used only
with Verbal Prefixes. This root also belongs to the
reduplicating-class (372) and consequently has also the base dadh</font><font
size="3">&#257;</font><font>. A
base dhe, of the same root, is extensively used.</font></p>

<p><font color="#0000FF"><u>Examples</u></font><font><br>
&#8730;dh</font><font size="3">&#257;</font><font> to carry, bear, hold + ni = nidahati, or nidadh</font><font
size="3">&#257;</font><font>ti,
or nidheti, to put down, hold aside, lay aside.<br>
&#8730;dh</font><font size="3">&#257; </font><font>+ abhi = abhidahati, or abhidadh</font><font
size="3">&#257;</font><font>ti,
or abhidheti, to declare, point out.</font></p>

<p><font><strong>392.</strong> Some roots
belonging to the Reduplicating Class (371, 4th Division), also
take the Personal Endings directly in the Present Tense and the
lmperative.</font><font color="#FF0000">*</font></p>

<p><font color="#FF0000">*</font><font>Throughout all this chapter many P</font><font
size="3">&#257;</font><font>li
grammars have been consulted, such as: Saddan</font><font
size="3">&#299;</font><font>ti,
Niruttid</font><font size="3">&#299;</font><font>pan</font><font size="3">&#299;</font><font>, Galonpyan, Akhy</font><font size="3">&#257;</font><font>tapadam</font><font
size="3">&#257;</font><font>la,
etc.</font></p>

<p><font><strong>393.</strong> By false analogy,
some roots in i, (371, 3rd division), seem to belong to the class
of roots which take the endings directly; but in reality, these
roots belong not to the 2nd division, but to the 3rd division,
the endings being added, not after the root, but after the
strengthened base (105), i or </font><font size="3">&#299;</font><font> having first been
changed to e under the influence of a (21, i). Those bases are
conjugated exactly like &#8730;cur, base core, the paradigm of which
is given below. The Reflective Voice of such roots is formed from
the base in aya.</font></p>

<table border="0" cellpadding="0">
    <tr>
        <td colspan="5"><font color="#0000FF"><u>Examples</u></font></td>
    </tr>
    <tr>
        <td>&nbsp;</td>
        <td colspan="4"><font>&#8730;n</font><font
        size="3">&#299;</font><font>,
        base ne or naya.</font></td>
    </tr>
    <tr>
        <td>&nbsp;</td>
        <td colspan="4"><font>Present</font></td>
    </tr>
    <tr>
        <td>&nbsp;</td>
        <td colspan="2"><font>Active</font></td>
        <td colspan="2"><font>Reflective</font></td>
    </tr>
    <tr>
        <td>&nbsp;</td>
        <td><font>Sing.</font></td>
        <td><font>Plur.</font></td>
        <td><font>Sing.</font></td>
        <td><font>Plur.</font></td>
    </tr>
    <tr>
        <td><font>1.</font></td>
        <td><font>nemi</font></td>
        <td><font>nema</font></td>
        <td><font>naye</font></td>
        <td><font>nay</font><font size="3">&#257;</font><font>mhe</font></td>
    </tr>
    <tr>
        <td><font>2.</font></td>
        <td><font>nesi</font></td>
        <td><font>netha</font></td>
        <td><font>nayase</font></td>
        <td><font>nayavhe</font></td>
    </tr>
    <tr>
        <td><font>3.</font></td>
        <td><font>neti</font></td>
        <td><font>nenti</font></td>
        <td><font>nayate</font></td>
        <td><font>nayante</font></td>
    </tr>
    <tr>
        <td>&nbsp;</td>
        <td colspan="4"><font>Imperative</font></td>
    </tr>
    <tr>
        <td>&nbsp;</td>
        <td colspan="2"><font>Active</font></td>
        <td colspan="2"><font>Reflective</font></td>
    </tr>
    <tr>
        <td>&nbsp;</td>
        <td><font>Sing.</font></td>
        <td><font>Plur.</font></td>
        <td><font>Sing.</font></td>
        <td><font>Plur.</font></td>
    </tr>
    <tr>
        <td><font>1.</font></td>
        <td><font>nemi</font></td>
        <td><font>nema</font></td>
        <td><font>naye</font></td>
        <td><font>nay</font><font size="3">&#257;</font><font>mase</font></td>
    </tr>
    <tr>
        <td><font>2.</font></td>
        <td><font>nehi</font></td>
        <td><font>netha</font></td>
        <td><font>nayassu</font></td>
        <td><font>nayavho</font></td>
    </tr>
    <tr>
        <td><font>3.</font></td>
        <td><font>netu</font></td>
        <td><font>nentu</font></td>
        <td><font>nayata</font><font size="3">&#7747;</font></td>
        <td><font>nayanta</font><font size="3">&#7747;</font></td>
    </tr>
</table>

<p><font>Remark. The Optative may also be formed
on the base in ne as:</font></p>

<table border="0" cellpadding="0">
    <tr>
        <td>&nbsp;</td>
        <td colspan="4"><font>Optative</font></td>
    </tr>
    <tr>
        <td>&nbsp;</td>
        <td colspan="2"><font>Active</font></td>
        <td colspan="2"><font>Reflective</font></td>
    </tr>
    <tr>
        <td>&nbsp;</td>
        <td><font>Sing.</font></td>
        <td><font>Plur.</font></td>
        <td><font>Sing.</font></td>
        <td><font>Plur.</font></td>
    </tr>
    <tr>
        <td><font>1.</font></td>
        <td><font>neyy</font><font size="3">&#257;</font><font>mi</font></td>
        <td><font>neyy</font><font size="3">&#257;</font><font>ma</font></td>
        <td><font>neyya</font><font size="3">&#7747;</font></td>
        <td><font>neyy</font><font size="3">&#257;</font><font>mhe</font></td>
    </tr>
    <tr>
        <td><font>2.</font></td>
        <td><font>neyy</font><font size="3">&#257;</font><font>si</font></td>
        <td><font>neyy</font><font size="3">&#257;</font><font>tha</font></td>
        <td><font>netho</font></td>
        <td><font>neyyavho</font></td>
    </tr>
    <tr>
        <td><font>3.</font></td>
        <td><font>neyya</font></td>
        <td><font>neyyu</font><font size="3">&#7747;</font></td>
        <td><font>nayetha</font></td>
        <td><font>nayera</font><font size="3">&#7747;</font></td>
    </tr>
</table>

<p><font><strong>394.</strong> Other roots are:<br>
&#8730;s</font><font size="3">&#299;</font><font>, to lie down, base: se or saya.<br>
&#8730;ji, to conquer, base: je or jaya.<br>
&#8730;</font><font size="3">&#7693;</font><font>i, to set a net, base: </font><font size="3">&#7693;</font><font>e (in o</font><font
size="3">&#7693;&#7693;</font><font>eti).</font></p>

<p><font>Remark. The most important root of the
Root-Class is &#8730;as, to be; which is rather defective; it will be
given a special chapter (See Defective Verbs).</font></p>

<p><font color="#0000FF" size="4"><strong>Reduplicating
Class</strong></font></p>

<p><font><strong>395.</strong> The verbs of this
class are characterised by taking a reduplicating syllable: the
rules have been given above (372). The conjugation presents no
difficulty, e.g. &#8730;d</font><font size="3">&#257;</font><font>, to give.</font></p>

<table border="0" cellpadding="0">
    <tr>
        <td>&nbsp;</td>
        <td colspan="2"><font>Present Active.</font></td>
        <td colspan="2"><font>Imperfect Active.</font></td>
    </tr>
    <tr>
        <td>&nbsp;</td>
        <td><font>Sing.</font></td>
        <td><font>Plur.</font></td>
        <td><font>Sing.</font></td>
        <td><font>Plur.</font></td>
    </tr>
    <tr>
        <td><font>1.</font></td>
        <td><font>dad</font><font size="3">&#257;</font><font>mi</font></td>
        <td><font>dad</font><font size="3">&#257;</font><font>ma</font></td>
        <td><font>adada</font></td>
        <td><font>adadamha</font></td>
    </tr>
    <tr>
        <td><font>2.</font></td>
        <td><font>dad</font><font size="3">&#257;</font><font>si</font></td>
        <td><font>dad</font><font size="3">&#257;</font><font>tha</font></td>
        <td><font>adado</font></td>
        <td><font>adadattha</font></td>
    </tr>
    <tr>
        <td><font>3.</font></td>
        <td><font>dad</font><font size="3">&#257;</font><font>ti</font></td>
        <td><font>dadanti</font></td>
        <td><font>adada</font></td>
        <td><font>adadu</font></td>
    </tr>
    <tr>
        <td>&nbsp;</td>
        <td colspan="2"><font>Optative Active.</font></td>
        <td colspan="2"><font>Imperative Active.</font></td>
    </tr>
    <tr>
        <td>&nbsp;</td>
        <td><font>Sing.</font></td>
        <td><font>Plur.</font></td>
        <td><font>Sing.</font></td>
        <td><font>Plur.</font></td>
    </tr>
    <tr>
        <td><font>1.</font></td>
        <td><font>dadeyy</font><font size="3">&#257;</font><font>mi</font></td>
        <td><font>dadeyy</font><font size="3">&#257;</font><font>ma</font></td>
        <td><font>dad</font><font size="3">&#257;</font><font>mi</font></td>
        <td><font>dad</font><font size="3">&#257;</font><font>ma</font></td>
    </tr>
    <tr>
        <td><font>2.</font></td>
        <td><font>dadeyy</font><font size="3">&#257;</font><font>si</font></td>
        <td><font>dadeyy</font><font size="3">&#257;</font><font>tha</font></td>
        <td><font>dad</font><font size="3">&#257;</font><font>hi,
        dad</font><font size="3">&#257;</font></td>
        <td><font>dad</font><font size="3">&#257;</font><font>tha</font></td>
    </tr>
    <tr>
        <td><font>3.</font></td>
        <td><font>dadeyya, dade</font></td>
        <td><font>dadeyyu</font><font size="3">&#7747;</font></td>
        <td><font>dad</font><font size="3">&#257;</font><font>tu</font></td>
        <td><font>dadantu</font></td>
    </tr>
</table>

<p><font><strong>396.</strong> Some tenses of
this verb are formed directly from the base; they will be given
in their proper place.</font></p>

<p><font>Remarks.<br>
(a) Of &#8730;d</font><font size="3">&#257;</font><font>, we also find the bases dajj and de, formed by
false analogy: dajj</font><font size="3">&#257;</font><font>mi, dajjasi, dajjati, dajj</font><font size="3">&#257;</font><font>ma, dajjatha,
dajjanti, etc., demi, desi, deti; dema, detha, denti, etc.<br>
(b) There is an anomalous form of the singular present very
probably formed on the analogy of the plural: dammi, dasi, dati.<br>
(c) The Reflective forms do not exist for most of the tenses,
only a very few are met with: the first singular. and first
plural: dade, dad</font><font size="3">&#257;</font><font>mase.<br>
(d) In the root &#8730;&#7789;ha the final </font><font size="3">&#257;</font><font> of the base
is preserved long only in the first singular and plural present.<br>
Sing. Plur.<br>
ti&#7789;&#7789;h</font><font size="3">&#257;</font><font>mi ti&#7789;&#7789;h</font><font size="3">&#257;</font><font>ma.<br>
ti&#7789;&#7789;hasi ti&#7789;&#7789;hatha, &#7789;h</font><font size="3">&#257;</font><font>tha.<br>
ti&#7789;&#7789;hati ti&#7789;&#7789;hanti.</font></p>

<p><font>It will be remarked that &#7789;h</font><font
size="3">&#257;</font><font>tha,
2nd person plural, is formed directly from the root.</font></p>

<p><font color="#FF0000"><strong>The 2nd, 3rd,
4th, 5th, 6th, and 7th Conjugations</strong></font></p>

<p><font><strong>397.</strong> The conjugation of
the 2nd, 3rd, 4th, 5th, 6th and 7th Classes does not present any
difficulty; the Personal endings are added as has already been
shown for the First Conjugation.</font></p>

<p><font color="#FF0000"><strong>Second
Conjugation</strong></font></p>

<p><font><strong>398.</strong> &#8730;chid, base:
chinda (373). to cut.</font></p>

<p><font>Present Active. Present Reflective.<br>
Singular. Plural. Singular. Plural.<br>
1. chind&#257;mi chind&#257;ma chinde chind&#257;mhe<br>
2. chindasi chindatha chindase chindavhe<br>
3. chindati. chindanti chindate chindante</font></p>

<p><font><strong>399.</strong> The other Tenses
are formed regularly, as:<br>
chindeyy&#257;mi, chindeyy&#257;si, chindeyya, or chinde;
chindeyy&#257;ma, chind&#257;yyatha, chindeyyu</font><font
size="3">&#7747;</font><font>.</font></p>

<p><font>And so on for the other Tenses.</font></p>

<p><font>Remark. The root &#8730;rudh, to obstruct,
has five bases: rundhati, rundhiti; rundh&#299;ti, rundheti and
rundhoti.</font></p>

<p><font color="#FF0000"><strong>Third
Conjugation</strong></font></p>

<p><font><strong>400.</strong> &#8730;div, base: dibba
(77), to play.</font></p>

<p><font>Present Active. Present Reflective.<br>
Singular. Plural. Singular. Plural.<br>
1. dibb&#257;mi dibb&#257;ma dibbe dibb&#257;mhe<br>
2. dibbasi dibbatha dibbase dibbavhe<br>
3. dibbati dibbanti dibbate dibbante</font></p>

<p><font>The other Tenses are formed regularly,
as: Imperfect adibba, adibbo, adibba, adibbamh&#257;, adibbattha,
adibbu.</font></p>

<p><font>Optative: dibbe, dibbeyya,
dibbeyy&#257;mi, dibbeyy&#257;si, etc.</font></p>

<p><font color="#FF0000"><strong>Fourth
Conjugation</strong></font></p>

<p><font><strong>401.</strong> &#8730;su, base:
su&#7751;&#257; (376), or suno, to hear.</font></p>

<p><font>Present Active.<br>
Sing. Plur. or Sing. Plur.<br>
1. su&#7751;&#257;mi su&#7751;&#257;ma su&#7751;omi su&#7751;oma<br>
2. su&#7751;&#257;si su&#7751;&#257;tha su&#7751;osi su&#7751;otha<br>
3. su&#7751;&#257;ti su&#7751;anti su&#7751;oti su&#7751;onti, sunvanti</font></p>

<p><font>Remarks.<br>
(a) The other Tenses are formed on the base: su&#7751;&#257; final
&#257; being dropped before initial i and e, as: su&#7751;eyyami,
su&#7751;eyy&#257;si etc, su&#7751;iss&#257;mi, su&#7751;iss&#257;ma,
su&#7751;issasi, etc.<br>
(b) &#8730;sak, to be able, belongs to this conjugation, but has
developed several bases: sakku&#7751;&#257;ti with the k doubled;
sakkoti, by assimilation (57) sak+no=sakno, sakko+ti=sakkoti.
Similarly, there is a form sakk&#257;ti obtained by the same
process; sak+n&#257;=sakna, sakk&#257;+ti=sakk&#257;ti: and still
another form occurs, with short a: sakkati<br>
(c) &#8730;&#257;p, to attain, with prefix pa (pa+&#257;p=p&#257;p),
shows 3 forms: pappoti, p&#257;pu&#7751;&#257;ti, p&#257;pu&#7751;oti.
&#8730;gah, to take, seize has for base: ga&#7751;h&#257; with metathesis
(111, p.35): ga&#7751;h&#257;mi, ga&#7751;h&#257;si, etc.<br>
(d) We have already said that the &#7751; is very often de-lingualised
(376, d). That is to say, many of the roots belonging to the 4th
Conjugation form their bases according to the 9th Conjugation of
Sansk. verbs, by adding n&#257; to the root. For instance from
&#8730;ci, to collect, to heap, we have: cin&#257;ti, to gather;
ocin&#257;ti, ocinati, to pick up, to gather.<br>
Remark that the base may be with short a as well as with long
&#257; and that this is the case with many of the roots of this
conjugation, cf. sa&#241;cinati, sa&#241;cinoti,
sa&#241;cin&#257;ti, to accumulate.<br>
(e) From &#8730;bh&#363; we have a verb abhisambhunati and abhisambhunoti,
to obtain. The root of this verb is said by some grammarians to
be Sansk. &#8730;bh¨&#299;, but this is most improbable. Some native
grammarians give a root sambh&#363;, found only in the Dhammapada,
not perceiving it is merely a compound of prefix sam+&#8730;bhu.</font></p>

<p><font color="#FF0000"><strong>Fifth
Conjugution</strong></font></p>

<p><font><strong>402.</strong> &#8730;dh&#363; to shake;
base dhun&#257;, (377).</font></p>

<p><font>Active. Reflective.<br>
Sing. Plur. Sing. Plur.<br>
1. dhun&#257;mi dhun&#257;ma dhune dhun&#257;mhe<br>
2. dhun&#257;si dhun&#257;tha dhunase dhunavhe<br>
3. dhun&#257;ti dhunanti dhunate dhunante, dhunare.</font></p>

<p><font>Remarks.<br>
(a) Other Verbs belonging to this class are:<br>
&#8730;j&#241;&#257;, j&#257;, &#241;&#257;, to know, base: j&#257;na.<br>
&#8730;as, to eat, base : asn&#257;.<br>
&#8730;mun=&#8730;man, to think, base: mun&#257;.<br>
(b) The student will have remarked that the 4th and 5th
Conjugations very often interchange their bases. This is owing to
the false analogy of Sansk. roots.</font></p>

<p><font color="#FF0000"><strong>Sixth
Conjugation</strong></font></p>

<p><font><strong>403.</strong> &#8730;kar, to make, to
do, base karo (378).</font></p>

<p><font>Present.<br>
Sing. plur.<br>
1. karomi karoma<br>
2. karosi karotha<br>
3. karoti karonti</font></p>

<p><font>Remarks.<br>
(a) There are several bases of the root &#8730;kar as: karo, kara,
kubb; the conjugation of this verb, as already said (378, a) will
be given in full in the chapter on Defective Verbs.</font></p>

<p><font>&#8730;tan, to stretch, base: tano (strong);
weak base=tanu.<br>
Present.<br>
Active. Reflective.<br>
Sing. Plur. Sing. Plur.<br>
1. tanomi tanoma tanve (27) tanumhe<br>
2. tanosi tanotha tanuse tanuvhe.<br>
3. tanoti tanonti tanute tanvante(27)</font></p>

<p><font>(b) The roots belonging to this Class
are very few.</font></p>

<p><font color="#FF0000"><strong>7th Conjugation</strong></font></p>

<p><font><strong>404.</strong> The roots of the
7th Conugation, as has been remarked above (379), have two bases:
one in e and one in aya, which are conjugated exactly like the
roots of the 1st Conjugation, 3rd Class, (See 393).</font></p>

<p><font color="#FF0000"><strong>Irregular Bases</strong></font></p>

<p><font>Some roots form their Special bases
according to none of the above given rules; and they are in
consequence called Irregular. The principal are here given.</font></p>

<p><font>&#8730;gam, to go Special base gaccha.<br>
&#8730;yam, to restrain Special base yaccha.<br>
&#8730;guh, to hide Special base g&#363;he.<br>
&#8730;dh&#257;, to hold Special base daha, dhe (391).<br>
&#8730;d&#257;, to give Special base dajja.<br>
&#8730;j&#257;, jan, to be born Special base j&#257;ya.<br>
&#8730;p&#257;, to drink Special base piva.<br>
&#8730;&#7693;a</font><font size="3">&#7747;</font><font>s, to bite Special base &#7693;asa.<br>
&#8730;dhm&#257;, to blow Special base dhama.<br>
&#8730;vyadh, (=vadh) Special base vadha.<br>
&#8730;sad, to sit Special base s&#299;da.<br>
&#8730;&#7789;h&#257;, to stand Special base ti&#7789;&#7789;h&#257;.<br>
&#8730;is, to wish Special base iccha.<br>
&#8730;vad, to speak, say Special base vajja, vajje, vada, v&#257;de.<br>
&#8730;mar, to die Special base miya, miyya, mara.<br>
&#8730;gah to take, seize Special base gheppa.</font><font
color="#FF0000">*</font><font><br>
&#8730;gam, to go Special base ghamma, gaggha.</font><font
color="#FF0000">*</font><font><br>
&#8730;jir, to gow old, decay Special base jiya, jiyya.<br>
&#8730;dis, das to see Special base dakkha, daccha.</font><font
color="#FF0000">*</font></p>

<p><font color="#FF0000">*</font><font>These forms are given by the Saddan&#299;ti and the
Akhyatapadam&#257;l&#257;. They are regularly conjugated like
gaccha: ghamm&#257;mi, ghammasi ghammati;, etc,. ghagghami
ghagghasi ghagghati; etc. ghammeyya, gagghe, gaggheyya, etc. The
bases dakkha and daccha from &#8730;da, dis are formed on the false
analogy of the future base, which we shall see when treating of
the future. Most of the changes noticed above correspond to
similar changes which occur in the 1st, 4th and 6th Conjugations
of Sanskrit verbs.</font></p>

<p><font color="#0000FF" size="4"><strong>The
Aorist</strong></font></p>

<p><font><strong>405.</strong> The Aorist is the
only true past tense in P&#257;li. The Personal Endings of the
Imperfect and those of the Aorist have become hopelessly mixed up
and the native grammarians are at a loss to differentiate between
the Imperfect and the Aorist; but the Aorist has generally
superseded the Imperfect. There are many anomalies which the
student cannot possibly understand without a slight knowedge of
Sanskrit grammar; he need not however, be detained by these
considerations just now. The usual Endings of the Imperfect have
already been given (381); much will be achieved if he, for the
present, devotes his attention to the following paragraphs.</font></p>

<p><font><strong>406.</strong> The Aorist is
supposed to be formed from the root but as a matter of fact, it
is formed indif<br>
ferently either from the root or from the base.</font></p>

<p><font><strong>407.</strong> The desinences
(endings) of the Aorist are:</font></p>

<table border="0" cellpadding="0">
    <tr>
        <td>&nbsp;</td>
        <td colspan="2"><font>Active.</font></td>
        <td colspan="2"><font>Reflective.</font></td>
    </tr>
    <tr>
        <td>&nbsp;</td>
        <td><font>Sing.</font></td>
        <td><font>Plur.</font></td>
        <td><font>Sing.</font></td>
        <td><font>Plur.</font></td>
    </tr>
    <tr>
        <td><font>1.</font></td>
        <td><font>a</font><font size="3">&#7747;</font><font>, </font><font
        size="3">&#7747;</font><font>,
        i</font><font size="3">&#7747;</font><font>, a, &#257;.</font></td>
        <td><font>imha, imh&#257;.</font></td>
        <td><font>a</font></td>
        <td><font>imhe</font></td>
    </tr>
    <tr>
        <td><font>2.</font></td>
        <td><font>i, o, &#257;</font></td>
        <td><font>ttha</font></td>
        <td><font>se</font></td>
        <td><font>vha</font><font size="3">&#7747;</font></td>
    </tr>
    <tr>
        <td><font>3.</font></td>
        <td><font>&#257;, i, &#299;</font></td>
        <td><font>u</font><font size="3">&#7747;</font><font>, i</font><font
        size="3">&#7747;</font><font>su,
        &#363;</font></td>
        <td><font>&#257;, a</font></td>
        <td><font>tthu</font><font size="3">&#7747;</font><font>, atthu</font><font
        size="3">&#7747;</font></td>
    </tr>
</table>

<p><font>Remarks.<br>
(a) The student will remark, on comparing the above Endings with
those of the Imperfect, that it is difficult to make out the
Imperfect from the Aorist (the blending of Imperfect and Aorist
is well known to students of Comparative Philology); the only
criterion is, that the Imperfect is generally formed on the
Special Base, and the Aorist, on the root. But even this is not
an absolute criterion, and the fact remains that these two tenses
can scarcely be differentiated.<br>
(b) Of the above Endings, however, the most commonly used and
most distinctively Aoristic are:<br>
Sing. Plur.<br>
1. i</font><font size="3">&#7747;</font><font> imha, imh&#257;.<br>
2. i ittha.<br>
3. i i</font><font size="3">&#7747;</font><font>su, (isu</font><font size="3">&#7747;</font><font>).<br>
(c) The nasal of a</font><font size="3">&#7747;</font><font> is often omitted, and a alone remains.<br>
(d) The Aorist of the great majority of verbs is formed with the
desinences given in (b).</font></p>

<p><font><strong>408.</strong> The Aorist may be
divided into three types:<br>
(i) Radical Aorist.<br>
(ii) Stem or Base Aorist.<br>
(&#299;i) Sigmatic Aorist.</font></p>

<p><font>Remarks.<br>
(a) As its name indicates, the Radical Aorist is formed directly
from the root.<br>
(b) The Stem Aorist is formed on the Special Base.<br>
(c) The Sigmatic Aorist is distinguished by an s that comes
between the root and the personal endings given in (407, b).</font></p>

<p><font>(i) </font><font color="#FF0000"><strong>The Radical Aorist</strong></font></p>

<p><font><strong>409.</strong> This Aorist is not
very common. We will give a few examples. Let it be first
remarked that the Aorist may also take the augment a before it,
as does the imperfect.</font></p>

<p><font><strong>410.</strong> from &#8730;gam, and
&#8730;g&#257; and &#8730;g&#363; (subsidiary forms of &#8730;gam,) to go, we have:<br>
(a) Sing. Plur.<br>
1. aga</font><font size="3">&#7747;</font><font>, agam&#257;, agami</font><font size="3">&#7747;</font><font> agumha<br>
2. ag&#257;, agam&#257; aguttha<br>
3. ag&#257;, agami agu</font><font size="3">&#7747;</font><font>, agami</font><font size="3">&#7747;</font><font>su.</font></p>

<p><font>(b) &#8730;as, to be (With augment a)<br>
Sing. Plur.<br>
1. &#257;si</font><font size="3">&#7747;</font><font> &#257;simha.<br>
2. &#257;si &#257;sittha.<br>
3. &#257;si &#257;su</font><font size="3">&#7747;</font><font>, &#257;si</font><font size="3">&#7747;</font><font>su.</font></p>

<p><font><strong>411.</strong> &#8730;&#7789;h&#257;.<br>
Sing. Plur.<br>
1. a&#7789;&#7789;ha</font><font size="3">&#7747;</font><font> a&#7789;&#7789;hamha.<br>
2. a&#7789;&#7789;ho a&#7789;&#7789;hattha<br>
3. a&#7789;&#7789;ha a&#7789;&#7789;ha</font><font size="3">&#7747;</font><font>su, a&#7789;&#7789;hu</font><font size="3">&#7747;</font><font>.</font></p>

<p><font>Remark. For the doubling of initial &#7789;h
see 33.</font></p>

<p><font><strong>412.</strong> From &#8730;kar we
find: aka</font><font size="3">&#7747;</font><font> (1st singular), no doubt formed on the analogy
of: ak&#257; (1st, 2nd and 3rd singular); ak&#257; being itself
from the Vedic form: akar, the loss of the r is compensated by
the lengthening of the final a.<br>
In the 1st singular we also have: akara</font><font size="3">&#7747;</font><font>, akari</font><font
size="3">&#7747;</font><font>.<br>
In the plural: 2. akattha; 3. akaru</font><font size="3">&#7747;</font><font>, akar&#363;, akari</font><font
size="3">&#7747;</font><font>su.</font></p>

<p><font><strong>413.</strong> &#8730;h&#363; (a form of
&#8730;bh&#363;) to be.<br>
3rd singular: ah&#363;, ahu, and before a vowel, ahud.<br>
1st plural: ahumh&#257;; 3rd plural: ahu</font><font size="3">&#7747;</font><font>.</font></p>

<p><font><strong>414.</strong> &#8730;da.<br>
1st singular: ad&#257;, which is also 2nd and 3rd singular.<br>
In the plural we find: 3rd adu</font><font size="3">&#7747;</font><font>, ada</font><font
size="3">&#7747;</font><font>su,
ad&#257;su</font><font size="3">&#7747;</font><font>.</font></p>

<p><font><strong>415.</strong> The augment a is
not inseparable from the Aorist, so that we meet with such forms
as:<br>
g&#257;=ag&#257;, etc.</font></p>

<p><font>(ii) </font><font color="#FF0000"><strong>Stem Aorist</strong></font></p>

<p><font><strong>416.</strong> As has already
been said, this aorist is formed on the stem or base, not on the
root. The aug<br>
ment may or may not be retained.</font></p>

<p><font>&#8730;p&#257;, base: piva, to drink.<br>
Sing. Plur.<br>
1. pivi</font><font size="3">&#7747;</font><font> pivimha<br>
2. pivi pivittha<br>
3. pivi pivi</font><font size="3">&#7747;</font><font>su</font></p>

<p><font>For the Reflective;<br>
Sing. Plur.<br>
1. pive pivimhe<br>
2. pivise pivivha</font><font size="3">&#7747;</font><font><br>
3. piva, piv&#257; pivu, pivu</font><font size="3">&#7747;</font><font>, pivi</font><font
size="3">&#7747;</font><font>su,
pivisu</font><font size="3">&#7747;</font><font>.</font></p>

<p><font><strong>417.</strong> The great bulk of
Primitive Verbs (369) form their Aorist according to the above
(piva); it is therefore extremely common, both with and without
the augment; let it be stated once for all that this augment is
of much more frequent occurence in prose than in poetry; in the
latter its retention or rejection is regulated by metrical
exigencies. We will now give a few more examples:</font></p>

<p><font>&#8730;bhuj, to eat base: bhu&#241;ja &#8730;gam,
to go, base gaccha</font></p>

<table border="0" cellpadding="0">
    <tr>
        <td>&nbsp;</td>
        <td><font>Sing.</font></td>
        <td><font>Plur.</font></td>
        <td><font>Sing.</font></td>
        <td><font>Plur.</font></td>
    </tr>
    <tr>
        <td><font>1.</font></td>
        <td><font>bhu&#241;ji</font><font
        size="3">&#7747;.</font></td>
        <td><font>bhu&#241;ijimha,
        bhu&#241;jimh&#257;.</font></td>
        <td><font>gacchi</font><font size="3">&#7747;.</font></td>
        <td><font>gacchimha, gacchimh&#257;.</font></td>
    </tr>
    <tr>
        <td><font>2.</font></td>
        <td><font>bhu&#241;ji</font></td>
        <td><font>bhu&#241;jittha</font></td>
        <td><font>gacchi</font></td>
        <td><font>gacchittha</font></td>
    </tr>
    <tr>
        <td><font>3.</font></td>
        <td><font>bhu&#241;ji</font></td>
        <td><font>bhu&#241;jimsu</font></td>
        <td><font>gacchi, ga&#241;chi.</font></td>
        <td><font>gacchi</font><font size="3">&#7747;</font><font>su</font></td>
    </tr>
</table>

<p><font>(iii) </font><font color="#FF0000"><strong>Sigmatic Aorist</strong></font></p>

<p><font><strong>418.</strong> Sigmatic Aorist is
formed by inserting s between the radical vowel or the vowel of
the base and the personal endings given above (407, b).</font></p>

<p><font><strong>419.</strong> So that we obtain
the following desinences:<br>
Sing. Plur.<br>
1. si</font><font size="3">&#7747;</font><font> (=s+i</font><font size="3">&#7747;</font><font>). simha (=s+imha).<br>
2. si (=s+i). sittha (=s+ittha).<br>
3. si (=s+i). su</font><font size="3">&#7747;</font><font> (=s+u</font><font size="3">&#7747;</font><font>).</font></p>

<p><font><strong>420.</strong> As will be readily
understood, this formation of the Aorist is used with roots
ending in vowels, and the s is inserted to join the endings to
the root or to the base. It will be seen lower down, however,
that they are added also to some roots ending in a consonant when
the s becomes assimilated to that consonant.</font></p>

<p><font><strong>421.</strong> The sigmatic
desinences are used mostly with the Derivative Verbs, principally
the Causative Verbs (See: Derivative Conjugation), which end in
the vowel e. The verbs of the 7th Conjugation, which also end in
e, form their Aorist in the same way.</font></p>

<p><font color="#0000FF"><u>Examples</u></font><font><br>
(Causative Verbs).</font></p>

<p><font><strong>422.</strong> &#8730;h&#257;, to
abandon, Causative base: h&#257;pe. &#8730;tas, to tremble, Causative
base: t&#257;se.</font></p>

<p><font>Sing. Plur. Sing. Plur.<br>
1. h&#257;pesi</font><font size="3">&#7747;</font><font> h&#257;pesimha t&#257;sesi</font><font size="3">&#7747;</font><font> t&#257;sesimha<br>
2. h&#257;pesi h&#257;pesittha t&#257;sesi t&#257;sesittha<br>
3. h&#257;pesi h&#257;pesu</font><font size="3">&#7747;</font><font> t&#257;sesi t&#257;sesu</font><font size="3">&#7747;</font><font><br>
Remarks. In the 3rd plural the form in i</font><font size="3">&#7747;</font><font>su is also
frequent: h&#257;pesi</font><font size="3">&#7747;</font><font>su. t&#257;sesi</font><font size="3">&#7747;</font><font>su.<br>
(Verbs of the 7th conjugation).</font></p>

<p><font><strong>423.</strong> &#8730;cur, to steal,
base: core. &#8730;kath, to tell, base: kathe.</font></p>

<p><font>Sing. Plur. Sing. Plur.<br>
1. coresi</font><font size="3">&#7747;</font><font> coresimha kathesi</font><font size="3">&#7747;</font><font> kathesimha<br>
2. coresi coresittha kathesi kathesittha<br>
3. coresi coresu</font><font size="3">&#7747;, </font><font>coresi</font><font size="3">&#7747;</font><font>su kathesi kathesu</font><font size="3">&#7747;</font><font>, kathesi</font><font
size="3">&#7747;</font><font>su</font></p>

<p><font>Remarks.<br>
(a) To the base in aya endings given in (407, b) may be added
directly without the Insertion of sigmatic s, so that we have
also:<br>
Sing. Plur. Sing. Plur.<br>
1. corayi</font><font size="3">&#7747;</font><font> corayimha kathayi</font><font size="3">&#7747;</font><font> kathayimha<br>
2. corayi corayittha kathayi kathayittha<br>
3. corayi corayu</font><font size="3">&#7747;, </font><font>corayi</font><font size="3">&#7747;</font><font>su kathayi kathayu</font><font size="3">&#7747;</font><font>, kathayi</font><font
size="3">&#7747;</font><font>su<br>
(b) This holds good for the Causative Verbs which have also a
base in aya.</font></p>

<p><font><strong>424.</strong> The Sigmatic
Aorist desinences are placed after some roots which do not belong
to the 7th conjugation or to the derivative verbs:<br>
(i) After roots ending in a vowel, with or without the augment a.<br>
(ii) After some roots ending in a Consonant, in which case the
usual rules of assimilation (85) are strictly applied.</font></p>

<p><font color="#0000FF"><u>Examples</u></font><font> of (i)<br>
&#8730;d&#257;, to give: ad&#257;si</font><font size="3">&#7747;</font><font>, ad&#257;si,
ad&#257;simha, etc.<br>
&#8730;&#7789;ha, to stand: a&#7789;&#7789;h&#257;si</font><font size="3">&#7747;</font><font>,
a&#7789;&#7789;h&#257;simha, etc.<br>
&#8730;h&#257;, to abandon: ah&#257;si</font><font size="3">&#7747;</font><font>, ah&#257;si,
ah&#257;simha, etc.<br>
&#8730;su, to hear, assosi</font><font size="3">&#7747;</font><font>, assosi, assosimha, etc.<br>
&#8730;y&#257;, to go: y&#257;sim, y&#257;si, y&#257;simha, etc.<br>
Remark. From an illusory &#8730;k&#257; (=&#8730;kar, to do), we find:
ak&#257;si</font><font size="3">&#7747;</font><font>, ak&#257;si, ak&#257;simha, etc.<br>
From &#8730;&#241;&#257;, to know: a&#241;&#241;&#257;si</font><font
size="3">&#7747;</font><font>,
a&#241;&#241;&#257;si, a&#241;&#241;&#257;simha, etc.</font></p>

<p><font color="#0000FF"><u>Examples</u></font><font> of (ii)</font></p>

<p><font><strong>425.</strong> At a first
reading, the student had perhaps better leave unnoticed the few
references. to Sanskrit Grammar which will be found in the next
few paragrahs. Let him merely assume the forms as they are given:
the more advanced student ought, of course, to read them with
attention.</font></p>

<p><font><strong>426.</strong> The s (initial) of
Sigmatic desinences, as above given (419), assimilates itself to
the last consonant of the root according to the usual rules of
assimilation:<br>
(a) From &#8730;dis=sanskrit .&#8730;d¨</font><font size="3">&#149;</font><font>, we find
addakki=Sanskrit adrak-·-is.<br>
The following forms are also found: addakkh&#299;, adakkhi, dakkhi.<br>
(b) From &#8730;sak, to be able=Sankrit &#8730;</font><font size="3">&#149;</font><font>ak, we have
sakkhi, asakkhi; Sanskrit=</font><font size="3">&#149;</font><font>ak-·-is.<br>
(c) &#8730;kus, to revile=Sanskrit &#8730;kru</font><font size="3">&#149;</font><font>, gives
akkocchi, but akkosi, without the sigmatic s, is also met with.<br>
(d) &#8730;bha&#241;j, to break, gives Aorist bha&#7749;ki.</font></p>

<p><font>Remark. The above examples will, I
think, be sufficient to make the student understand the nature of
the changes which occur in the formation of the Sigmatic Aorist
when the roots end in a consonant; this consonant is generally s
(=Sanskrit </font><font size="3">&#149;</font><font>) and sometimes j. In Sanskrit, final </font><font
size="3">&#149;</font><font>
(=P&#257;li s) is regularly changed to k before the initial s of
verbal endings thus giving the group k·a, which in P&#257;li
becomes kkha. Again, by another rule of Sanskrit phonetics, final
j becomes g, and as no word can end in a mute sonant, this g is
changed to its corresponding surd, that is to k. This class of
the Sigmatic Aorist, however, is not numerous.</font></p>

<p><font color="#0000FF" size="4"><strong>System
of The Perfect</strong></font></p>

<p><font><strong>427.</strong> As has been seen,
the perfect system consists of the Perfect tense and the Perfect
Participle. The participle will be treated of in the chapter on
Participles.</font></p>

<p><font><strong>428.</strong> The Perfect is
characterised by the reduplication of the root. The rules have
already been given (372) and should now be read over carefully.</font></p>

<p><font><strong>429.</strong> The endings are:</font></p>

<p><font>Perfect.<br>
Active. Reflective.<br>
Sing. Plur. Sing. Plur.<br>
1. a mha i mhe<br>
2. e ttha ttho vho<br>
3. a u ttha re</font></p>

<p><font>Remarks.<br>
(a) Roots ending in a consonant insert an before the above
endings beginning with a consonant.<br>
(b) The Perfect is of very rare occurence.</font></p>

<p><font><strong>430.</strong> &#8730;pac, Perfect
base: papac. &#8730;bh&#363;, Perfect base: babh&#363;v.</font></p>

<p><font>Active. Active<br>
Sing. Plur. Sing. Plur.<br>
1. papaca papacimha babh&#363;va babh&#363;vimha<br>
2. papace papacittha babh&#363;ve babh&#363;vittha<br>
3. papaca papacu babh&#363;va babh&#363;vu</font></p>

<p><font>Reflective. Reflective.<br>
Sing. Plur. Sing. Plur.<br>
1. papaci papacimhe. babh&#363;vi babh&#363;vimhe<br>
2. papacittho papacivho. babh&#363;vittho babh&#363;vivhe<br>
3. papacittha papacire babh&#363;vittha babh&#363;vire</font></p>

<p><font color="#0000FF" size="4"><strong>The
Future System</strong></font></p>

<p><font><strong>431.</strong> This system
includes the Future, the Conditional and the Future Participle.
The Participle will be considered in a special chapter.</font></p>

<p><font><strong>432.</strong> The Future System
has for special characteristic the sign: ssa inserted between the
root and the personal endings.</font></p>

<p><font>Remarks.<br>
(a) The Future System is frequently formed on the Present base.<br>
(b) The vowel i is often inserted between the ssa and the root or
base; in this case the final vowel of the root or base is
dropped.<br>
(c) When the ssa is added directly to a root ending in a
consonant, the same changes which occur in the Aorist occur also
in the Future System, through the assimilation of the initial s
of ssa.</font></p>

<p><font><strong>433.</strong> The Personal
Endings for the Future are:<br>
Active. Reflective.<br>
Sing. Plur. Sing. Plur.<br>
1. mi ma </font><font size="3">&#7747;</font><font> mhe<br>
2. si tha se vhe<br>
3. ti nti te nte, re</font></p>

<p><font>Remarks.<br>
(a) It will be seen that in the active the endings are the same
as those of the present indicative. (381)<br>
(b) Before mi, ma and mhe the a of ssa is lengthened.</font></p>

<p><font color="#0000FF"><u>Examples</u></font></p>

<p><font><strong>434.</strong> (i) without
connecting vowel i.<br>
(a) &#8730;i, to go, special base e (390), future base: essa<br>
Active Reflective<br>
Sing. Plur. Sing. Plur.<br>
1. ess&#257;mi ess&#257;ma essa</font><font size="3">&#7747;</font><font> ess&#257;mhe<br>
2. essasi essatha essase essavhe<br>
3. essati essanti essate essante</font></p>

<p><font>&#8730;n&#299; to lead, special base ne (371, 3)
future base: nessa.<br>
Singular. Plural.<br>
ness&#257;mi ness&#257;ma<br>
nessasi nessatha<br>
nessati nessanti, etc.</font></p>

<p><font>(b) &#8730;&#7789;h&#257;, to stand.<br>
Singular. Plural.<br>
&#7789;hass&#257;mi &#7789;hass&#257;ma<br>
&#7789;hassasi &#7789;hassatha<br>
&#7789;hassati &#7789;hassanti, etc.</font></p>

<p><font>Remarks. In the above, ssa is added
directly to the root; for the shortening of radical a see (34)
again:</font></p>

<p><font>&#8730;d&#257;, give.<br>
Singular. Plural.<br>
dass&#257;mi dass&#257;ma<br>
dassasi dassatha<br>
dassati dassanti, etc.</font></p>

<p><font>(ii) with connecting vowel i.</font></p>

<p><font>(c) &#8730;bh&#363;, to be, special base: bhava,
future base: bhavissa.</font></p>

<p><font>Active. Reflective.<br>
Sing. Plur. Sing. Plur.<br>
1. bhaviss&#257;mi bhavisss&#257;ma. bhavissa</font><font
size="3">&#7747;</font><font>
bhaviss&#257;mhe<br>
2. bhavissasi bhavissatha bhavissase bhavissavhe<br>
3. bhavissati bhavissanti bhavissate bhavisante</font></p>

<p><font>(iii) with assimilation of ssa</font></p>

<p><font>(d) &#8730;bhuj to eat. gives bhokkha as
future base. (Sansk. &#8730;bhuj=bhok+·ya=bhok·ya) and we have:<br>
bhokkhati. bhokkhate, bhokkha</font><font size="3">&#7747;</font><font>, etc.</font></p>

<p><font>&#8730;chid. to cut, gives: checcha (Sansk.
&#8730;chid=chet+·ya=cet·ya) then:<br>
checch&#257;mi, checchasi, checchati etc.</font></p>

<p><font>&#8730;dis, to see, gives a future: dakkha;
(=Sans.&#8730;d¨c=drak+·ya=drak·ya) from this we find - dakkhati,
but more frequently dakkhiti. Similarly from the root &#8730;sak to be
able, is obtained sakkhiti.</font></p>

<p><font><strong>435.</strong> A double future is
also found formed from bases like bhokkha, dakka, which, as has
been just now explained are already future, by adding to them ssa
with the connection vowel -i</font></p>

<p><font color="#0000FF"><u>Examples</u></font><font><br>
&#8730;sak, future base: sakkha, sakkhiss&#257;mi, sakkhissasi
sakkhissati, sakkhiss&#257;ma, etc.</font></p>

<p><font><strong>436.</strong> From hoti, the
contracted form of bhavati, to be, we find the following numerous
forms for the future:</font></p>

<p><font>Singular<br>
1. hemi, heh&#257;mi, hoh&#257;mi, hess&#257;mi, hehiss&#257;mi,
hohiss&#257;mi, I shall be.<br>
2. hesi. hehisi, hohisi, hessasi, hehissasi, hohissasi, Thou will
be.<br>
3. heti, hehiti, hohiti, hessati, hehissati, hohissati, He will
be.</font></p>

<p><font>Plural.<br>
1. hema, heh&#257;ma, hoh&#257;ma, hess&#257;ma, hehiss&#257;ma,
hohiss&#257;ma. We shall be.<br>
2. hetha, hehitha, hohitha, hessatha, hehissatha, hohissatha. You
will be.<br>
3. henti, hehinti, hohinti, hessanti; hehissanti hohissanti. They
will be.</font></p>

<p><font>&#8730;kar. to do, gives:<br>
Sing. Plur.<br>
1. k&#257;h&#257;mi, I shall do. k&#257;h&#257;ma, we shall do.<br>
2. k&#257;hasi, k&#257;hisi, thou wilt do. k&#257;hatha, you will
do.<br>
3. k&#257;hati, k&#257;hiti, he will do. k&#257;hanti,
k&#257;hinti, they will do.</font></p>

<p><font color="#0000FF" size="4"><strong>The
Conditional</strong></font></p>

<p><font><strong>437.</strong> The Conditional
takes the augment a before the root.</font></p>

<p><font><strong>438.</strong> The personal
endings are as follows:</font></p>

<p><font>Active. Reflexive.<br>
Sing. Plur. Sing. Plur.<br>
1. ssa ssamh&#257; ssa</font><font size="3">&#7747;</font><font> ss&#257;mhase<br>
2. sse, ssa, ssasi. ssatha ssase ssavhe<br>
3. ss&#257;, ssa, ssati. ssa</font><font size="3">&#7747;</font><font>su ssatha ssi</font><font size="3">&#7747;</font><font>su<br>
Remark. The above endings are generally joined to the root or the
base by means of the connecting vowel i.</font></p>

<p><font>&#8730;pac, to cook:<br>
Active. Reflective.<br>
Sing. Plur. Sing. Plur.<br>
1. apacissa</font><font size="3">&#7747;</font><font> apacissamh&#257; apacissa</font><font size="3">&#7747;</font><font>
apaciss&#257;mhase.<br>
2. apacisse,apacissa,apacissi. apacissatha apacissase
apacissavhe.<br>
3. apaciss&#257;,apacissa,apacissati. apacissa</font><font
size="3">&#7747;</font><font>su
apacissatha apacissi</font><font size="3">&#7747;</font><font>su.<br>
Remarks.<br>
(a) The conditional may be translated by &quot;if I could
cook,&quot; or &quot; If I should cook,&quot; etc.<br>
(b) The conditional is not very frequently used.</font></p>

<p><font color="#0000FF" size="4"><strong>The
Participles</strong></font></p>

<p><font>(a) </font><font color="#FF0000"><strong>Present Participle</strong></font></p>

<p><font color="#0000FF"><strong>Active</strong></font></p>

<p><font><strong>439.</strong> All participles
are of the nature of verbal adjectives, and must agree with their
nouns, in number, gender and case.</font></p>

<p><font><strong>440.</strong> The terminations
of the present participle active are: nta, a</font><font size="3">&#7747;</font><font> or </font><font
size="3">&#7747;</font><font>; nta and
</font><font size="3">&#7747;</font><font> are added to the base, a</font><font size="3">&#7747;</font><font> is added to the
root.</font></p>

<p><font color="#0000FF"><u>Examples</u></font><font><br>
Root. Base. Present. Part. Active. Base.<br>
&#8730;pac, to cook, paca, paca</font><font size="3">&#7747;</font><font>, pacanta, cooking.<br>
&#8730;kar, to do, kara, kara</font><font size="3">&#7747;</font><font>, karonta, doing.<br>
&#8730;chid, to cut, chinda, chinda</font><font size="3">&#7747;</font><font>, chindanta,
cutting.<br>
&#8730;bha&#7751;, to say, bha&#7751;a, bha&#7751;a</font><font size="3">&#7747;</font><font>, bha&#7751;anta,
saying.<br>
&#8730;bh&#363;, to be, bhava, bhava</font><font size="3">&#7747;</font><font>, bhavanta, being.<br>
&#8730;p&#257;, to drink, piva, piva</font><font size="3">&#7747;</font><font>, pivanta,
drinking.</font></p>

<p><font><strong>441.</strong> Verbal bases
ending in e (1st Conj. 3rd. Division; 7th. Conj. and causal
bases. See &quot;Derivative or secondary conjugation&quot;) which
have also another base in aya take only the termination nta after
the base in e, and both ota and </font><font size="3">&#7747;</font><font> after the base in
aya.</font></p>

<p><font color="#0000FF"><u>Examples</u></font><font><br>
(1st and 7th Conjugations)<br>
Root. Base. Pres. Part. Act. Base.<br>
&#8730;cur, to steal. core, coraya. corenta, coraya</font><font
size="3">&#7747;</font><font>,
corayanta.<br>
&#8730;kath, to tell. kathe, kathaya. kathenta, kathaya</font><font
size="3">&#7747;</font><font>,
kathayanta.<br>
&#8730;n&#299;, to lead. ne, naya. nenta, naya</font><font size="3">&#7747;</font><font>, nayanta.<br>
&#8730;ji, to conquer. je, jaya. jenta, jaya</font><font size="3">&#7747;</font><font>, jayanta.<br>
(Causative.)<br>
Root Caus. Base. Pres. part. act. (base)<br>
&#8730;dhar to hold dh&#257;re, dh&#257;raya. dh&#257;renta,
dh&#257;raya</font><font size="3">&#7747;</font><font>, dh&#257;rayanta.<br>
dh&#257;r&#257;pe, dh&#257;r&#257;paya. dh&#257;r&#257;penta
dh&#257;r&#257;ya</font><font size="3">&#7747;</font><font>, dh&#257;r&#257;payanta.<br>
&#8730;mar, to die m&#257;re, m&#257;raya, m&#257;renta, m&#257;raya</font><font
size="3">&#7747;</font><font>,
m&#257;rayanta.<br>
m&#257;r&#257;pe, m&#257;r&#257;paya, m&#257;r&#257;penta,
m&#257;r&#257;paya</font><font size="3">&#7747;</font><font>, m&#257;r&#257;payanta.<br>
&#8730;chid, to cut chede, chedaya. chedenta, chedaya</font><font
size="3">&#7747;</font><font>,
chedayanta.<br>
ched&#257;pe, ched&#257;paya. ched&#257;penta, ched&#257;paya</font><font
size="3">&#7747;</font><font>,
ched&#257;payanta.</font></p>

<p><font><strong>442.</strong> Bases in &#7751;&#257;,
no, u&#7751;&#257;, u&#7751;o (4th Conj.) and n&#257; (5th Conj.) generally
take the termination nta.<br>
</font><font color="#0000FF"><u>Examples</u></font><font><br>
Root. Base. Pres. Part. Act. Base.<br>
&#8730;su, to hear, su&#7751;&#257;, su&#7751;o, su&#7751;anta, su&#7751;onta.<br>
&#8730;k&#299;, to buy, ki&#7751;&#257;, ki&#7751;anta.</font></p>

<p><font><strong>443.</strong> The stem or base
of this Present Participle is in at, or ant as:<br>
Pres Part.<br>
Root. Stem. Nom. Sing. Masc.<br>
&#8730;pac, pacat, pacant. paca</font><font size="3">&#7747;</font><font>, pacanto.<br>
&#8730;car, carat, carant. cara</font><font size="3">&#7747;</font><font>, caranto.<br>
&#8730;bha&#7751;, bha&#7751;at, bha&#7751;ant. bha&#7751;a</font><font size="3">&#7747;</font><font>, bha&#7751;anto.</font></p>

<p><font><strong>444.</strong> The Feminine is
formed by adding &#299; to the stems or bases in at and nta.</font></p>

<p><font><strong>445.</strong> The Neuter is in </font><font
size="3">&#7747;</font><font> like the
masculine.<br>
</font><font color="#0000FF"><u>Examples</u></font><font><br>
Root. Stem. Masc. Fem. Neut.<br>
&#8730;pac pacat paca</font><font size="3">&#7747;</font><font> pacat&#299; paca</font><font size="3">&#7747;</font><font>.<br>
pacant pacanto pacant&#299; pacanta</font><font size="3">&#7747;</font><font><br>
&#8730;chid chindat chinda</font><font size="3">&#7747;</font><font> chindat&#299; chinda</font><font size="3">&#7747;</font><font>.<br>
chindant chindanto chindant&#299; chindanta</font><font size="3">&#7747;</font><font>.</font></p>

<p><font><strong>446.</strong> These participles
are declined like mah&#257; (226) in the Masculine, Feminine and
Neuter.<br>
The Present Participle may often be translated by &quot; when
..., while ...&quot;etc.</font></p>

<p><font color="#FF0000"><strong>Reflective
Participle</strong></font></p>

<p><font><strong>447.</strong> The Reflective
Participle is formed by the addition of m&#257;na to the base. It
is declined like purisa, ka&#241;&#241;&#257;, and r&#363;pa</font><font
size="3">&#7747;</font><font>.<br>
</font><font color="#0000FF"><u>Examples</u></font><font><br>
Reflective Participle.<br>
Root. Masc. Fem. Neuter.<br>
&#8730;pac pacam&#257;no pacam&#257;n&#257; pacam&#257;na</font><font
size="3">&#7747;</font><font><br>
&#8730;car caram&#257;no caram&#257;n&#257; caram&#257;na</font><font
size="3">&#7747;</font><font><br>
&#8730;d&#257; dad&#257;m&#257;no dad&#257;m&#257;n&#257;
dad&#257;m&#257;na</font><font size="3">&#7747;</font><font><br>
&#8730;su su&#7751;am&#257;no su&#7751;am&#257;n&#257; su&#7751;am&#257;na</font><font
size="3">&#7747;</font></p>

<p><font><strong>448.</strong> Another Reflective
Participle, much less frequent than the above, is formed by
adding &#257;na to the root. It is declined like that in
m&#257;na.<br>
</font><font color="#0000FF"><u>Examples</u></font><font><br>
Reflective Participle.<br>
Root. Masc. Fem. Neuter.<br>
&#8730;pac pac&#257;no pac&#257;n&#257; pac&#257;na</font><font
size="3">&#7747;</font><font><br>
&#8730;car car&#257;no car&#257;n&#257; car&#257;na</font><font
size="3">&#7747;</font><font><br>
&#8730;d&#257; dad&#257;no dad&#257;n&#257; dad&#257;na</font><font
size="3">&#7747;</font><font><br>
Remarks. As may be seen from the last example, dad&#257;na, this
participle may also be formed from the base.</font></p>

<p><font color="#FF0000"><strong>The Future
Participle</strong></font></p>

<p><font><strong>449.</strong> The future
participle is either active or reflective.<br>
(a) In the active, it takes the endings of the present participle
active, nta, </font><font size="3">&#7747;</font><font> (or a</font><font size="3">&#7747;</font><font>), and is declined like mah&#257;.<br>
(b) ln the reflective, the endings are m&#257;na and &#257;na,
and it is declined like purisa, ka&#241;&#241;&#257; and r&#363;pa</font><font
size="3">&#7747;</font><font>.<br>
(c) All these endings are added to the future base.</font></p>

<p><font color="#0000FF"><u>Examples</u></font><font><br>
(i) Future Participle Active.<br>
Root. Masc. Fem. Neuter.<br>
&#8730;pac pacissa</font><font size="3">&#7747;</font><font> pacissat&#299; pacissa</font><font size="3">&#7747;</font><font><br>
pacissanto pacissant&#299; pacissanta</font><font size="3">&#7747;</font><font><br>
&#8730;car carissa</font><font size="3">&#7747;</font><font> carissat&#299; carissa</font><font size="3">&#7747;</font><font><br>
carissanto carissanti carissantam<br>
&#8730;su su&#7751;issa</font><font size="3">&#7747;</font><font> su&#7751;issat&#299; su&#7751;issa</font><font size="3">&#7747;</font><font><br>
su&#7751;issanto su&#7751;issant&#299; su&#7751;issanta</font><font size="3">&#7747;</font><font>.<br>
(ii) Future Participle Reflective.<br>
Root. Masc. Fem. Neuter.<br>
&#8730;pac pacissam&#257;no pacissam&#257;&#7751;a pacissam&#257;na</font><font
size="3">&#7747;</font><font><br>
paciss&#257;no paciss&#257;n&#257; paciss&#257;na</font><font
size="3">&#7747;</font><font><br>
&#8730;car carissam&#257;no carissam&#257;n&#257; carissam&#257;na</font><font
size="3">&#7747;</font><font><br>
cariss&#257;no cariss&#257;n&#257; cariss&#257;na</font><font
size="3">&#7747;</font><font>.<br>
&#8730;su su&#7751;issam&#257;no su&#7751;issam&#257;n&#257; su&#7751;issam&#257;na</font><font
size="3">&#7747;</font><font><br>
su&#7751;iss&#257;no su&#7751;iss&#257;n&#257; su&#7751;iss&#257;na</font><font
size="3">&#7747;</font><font>.</font></p>

<p><font color="#FF0000"><strong>The Passive
Perfect Participle</strong></font></p>

<p><font><strong>450.</strong> This participle is
very widely used. It is formed from the root by affixing to it
the suffix ta or the suffix na.<br>
Remarks. The suffix ta is by far the most commonly used in the
formation of this participle.</font></p>

<p><font><strong>451.</strong> ta is affixed in
several ways:<br>
(i) If the root ends in a vowel, it is added directly without any
change taking place in the root.<br>
(ii) When the root ends in a consonant, ta may be joined to it by
means of connecting vowel i.<br>
(iii) When the root ends in a consonant, ta may become
assimilated to it according to the usual rules.<br>
Remarks. At this stage the student ought to read carefully the
chapter on Asssmilation (51.)</font></p>

<p><font color="#0000FF"><u>Examples</u></font></p>

<p><font><strong>452.</strong></font></p>

<p><font>(i) Roots ending in a vowel.<br>
Root. Present. Pass. Perf. Part.<br>
&#8730;nah&#257;, to bathe. nah&#257;yati, he bathes. nah&#257;ta,
bathed.<br>
&#8730;b&#363;, to be, become. bhavati, he is,becomes. bh&#363;ta, been,
become.<br>
&#8730;n&#299;, to lead. neti, nayati, he leads. n&#299;ta, led.<br>
&#8730;ji, to conquer. jeti, jayati, he conquers. jita, conquered.<br>
&#8730;ci, to collect. cin&#257;ti, he collects. cita, collected.<br>
&#8730;bh&#299;, to be afraid. bh&#257;yati, he is afraid. bh&#299;ta, afraid,
frightened.<br>
&#8730;y&#257;, to go undergo. y&#257;ti, he goes. y&#257;ta, gone,
undergone.<br>
&#8730;&#241;&#257;, to know. j&#257;n&#257;ti, he knows.
&#241;&#257;ta, known.<br>
Remarks. There are a few exceptions to roots in final &#257;.<br>
&#8730;p&#257;, to drink, makes pita, drunk.<br>
&#8730;&#7789;h&#257;, to stand, makes &#7789;hita, stood, standing.<br>
&#8730;dh&#257;, to hold, becomes hita, held.<br>
&#8730;d&#257;, to give, dinna, given.</font></p>

<p><font>(ii) Roots ending in a consonant and
taking vowel i before ta.<br>
Root. Present. Pass. Perf. Part.<br>
&#8730;pac, to cook. pacati, he cooks. pacita, cooked.<br>
&#8730;cal, to shake. calati; he shakes. calita, shaken.<br>
&#8730;gah, to take. ga&#7751;h&#257;ti, he takes. gahita, taken.<br>
&#8730;kapp, to arrange. kappeti, he arranges. kappita arranged.<br>
&#8730;kh&#257;d, to eat. kh&#257;dati, he eats. khadita, eaten.<br>
&#8730;likh, to write. likhati, he writes. likhita, written.<br>
&#8730;ma&#7751;&#7693;, to adorn. ma&#7751;&#7693;eti, he adorns. ma&#7751;&#7693;ita, adorned.<br>
&#8730;gil, to swallow. gilati, he swallows. gilita, swallowed.<br>
&#8730;kath, to tell. katheti, he tells. kathita, told.<br>
Remarks.<br>
(a) Participles like pacita, calita, etc, are declined like
purisa, ka&#241;&#241;&#257; and r&#363;pa</font><font size="3">&#7747;</font><font>.<br>
(b) In the Neuter these participles are often used as nouns:<br>
&#8730;has, to smile, Passive Perfect Participle: hasita, smiled,
Neuter: hasita</font><font size="3">&#7747;</font><font>, a smile.<br>
&#8730;gajj, to thunder, Passive Perfect participle: gajjitta,
thundered, Neuter: gajjita</font><font size="3">&#7747;</font><font>, the thunder.<br>
&#8730;j&#299;v, to live, Passive Perfect Participle: j&#299;vita, lived,
Neuter: j&#299;vita</font><font size="3">&#7747;</font><font>, life.</font></p>

<p><font>(iii) ta assimilated to the root.</font></p>

<p><font><strong>453.</strong> The suffix ta
assimilates, or is assimilated to the last consonant of the root:<br>
Root. P. P. P. Rules of Assimilation.<br>
&#8730;bhuj, to eat bhutta, eaten (59, a)<br>
&#8730;muc, to free mutta, freed (59, b)<br>
&#8730;is, to wish i&#7789;&#7789;ha, wished (59, ii-iii)<br>
&#8730;kas, to plough ka&#7789;&#7789;ha, ploughed (92)<br>
&#8730;&#7693;as, to bite da&#7789;&#7789;ha, bitten (92)<br>
&#8730;dam, to tame danta, tamed (67)<br>
&#8730;kam, to proceed kanta, proceeded, gone (67)<br>
&#8730;rudh, to obstruct ruddha, obstructed (63)<br>
&#8730;budh, to know buddha, known (63)<br>
&#8730;labh, to obtain laddha, obtained (63, Remark.)<br>
&#8730;majj, to polish ma&#7789;&#7789;ha (also ma&#7789;&#7789;a), polished (59, i)<br>
&#8730;muh, to err mu&#7735;ha, erred, also muddha (100,101,102)<br>
&#8730;ruh, to ascend r&#363;&#7735;ha, ascended (100,101,102)<br>
&#8730;lih, to lick li&#7735;ha, licked (100,101,102)<br>
&#8730;jhas, to hurt jhatta, hurt (94)<br>
&#8730;pat, to fall, patta, fallen (62)<br>
&#8730;tap, to burn tatta, burned (64, i)<br>
&#8730;duh, to milk duddha, milked (100)</font></p>

<p><font><strong>454.</strong> (a) Roots in r
generally drop the r before ta.<br>
</font><font color="#0000FF"><u>Examples</u></font><font><br>
Root. P. P. P. Rules of Assimilation.<br>
&#8730;kar, to make kata made (81).<br>
&#8730;sar, to remember sata, remembered (81).<br>
&#8730;mar, to die mata, dead (81).</font></p>

<p><font><strong>455.</strong> (b) Roots in n
generally drop final n before ta.<br>
</font><font color="#0000FF"><u>Examples</u></font><font><br>
&#8730;man, to think mata, thought.<br>
&#8730;khan, or kha&#7751;, to dig khata (also: kh&#257;ta, from a
collateral form kh&#257;=khan), dug.<br>
&#8730;han, to kill hata, killed.</font></p>

<p><font><strong>456.</strong> (c) sometimes
final </font><font size="3">&#7747;</font><font> is also dropped.<br>
</font><font color="#0000FF"><u>Examples<br>
</u></font><font>&#8730;gam, to go gata, gone.<br>
&#8730;ram, to sport rata, amused, delighted.</font></p>

<p><font><strong>457.</strong> (d) In a few
cases, final r lingualizes the following t, as:<br>
&#8730;har, to seize, carry; ha&#7789;a, seized, carried.</font></p>

<p><font><strong>458.</strong> Pass. Perf. Part.
which take na.<br>
The suffix na is much less common than ta, and like it:<br>
(i) lt may be joined to the root by means of connecting vowel i,
or<br>
(ii) it may be joined directly to roots ending in a vowel;<br>
(iii) when added directly to roots ending in a consonant, that
consonant is assimilated to n of na, and sometimes the n of na is
assimilated to the final consonant.<br>
Remarks. na is added generally to roots in d and r.</font></p>

<p><font><strong>459.</strong> </font><font
color="#0000FF"><u>Examples</u></font><font> of (i)<br>
Root Pass P. P. Rules of Assimilation.<br>
&#8730;sad, to settle sinna, settled (69, ii, iii).<br>
Remarks. The form sinna is found only for the verb nis&#299;dati, to
sit down= &#8730;sad+ni (prefix);<br>
when &#8730;sad is preceded by other prefixes, the Passive Perfect
Participle assumes the form; sanna, as:<br>
sad-ava=Passive Perfect Participle: ava sanna, sunk, settled.<br>
sad+pa=Passive Perfect Participle: pasanna, settled.<br>
(Note that the base of root sad is s&#299;da.)</font></p>

<p><font>Root Pass P. P. Rules of Assimilation.<br>
&#8730;chid, to cut chinna, cut (69, ii, iii).<br>
&#8730;chad, to cover channa, covered (69, ii, iii).<br>
&#8730;d&#257;, to give dinna, given (69 ii, iii).<br>
In this last example, &#257; of the root has been dropped, and
the n doubled to compensate for its loss; the form datta given.
(=d&#257;+ta, with the t doubled to make for the shortening of
&#257;), is found sometimes.</font></p>

<p><font>Remarks. It will be seen from the above
four examples that the insertion of i is to a great extent
optional.</font></p>

<p><font>&#8730;tar, to cross ti&#7751;&#7751;a, crossed (83)<br>
&#8730;car, to wander ci&#7751;&#7751;a, wandered (83)<br>
&#8730;kir, to scatter ki&#7751;&#7751;a, scattered (83)<br>
Remarks. In these examples, i is inserted and then reduplicated
and lingualized according to rule (83).</font></p>

<p><font><strong>460.</strong> </font><font
color="#0000FF"><u>Examples</u></font><font> of (iii)<br>
Root Pass P. P. Rules of Assimilation.<br>
&#8730;bhaj, to break bhagga, broken (57)<br>
&#8730;vij, to be agitated vigga, agitated (57)<br>
In these two examples, final j of the root, having become,
against the usual phonetic laws g, the n of suffix na, is
assimilated to it by rule 57 (426, Remark).<br>
&#8730;lag, to adhere lagga, adhered (57).</font></p>

<p><font><strong>461.</strong> </font><font
color="#0000FF"><u>Examples</u></font><font> of (ii)<br>
&#8730;l&#299;, to cling to, l&#299;na, clung to.<br>
&#8730;l&#363;, to cut, reap, l&#363;na, reaped, cut.<br>
&#8730;khi, to decay, cease, kh&#299;na, decayed. (final i is lengthened).<br>
&#8730;gil&#257; (gl&#257; 113), to be ill, gil&#257;na, ill.<br>
&#8730;h&#257;, to be weak, low, h&#299;na, low, wasted, inferior.<br>
In the last example, radical &#257; is replaced by &#299;.</font></p>

<p><font><strong>462.</strong> A few Passive
Perfect Participles are irregular, such as: jh&#257;ma, burnt,
from &#8730;jh&#257;, to burn; phulla, expanded, split, from &#8730;phal,
to expand, split; but these are properly speaking derivative
adjectives used as participles.</font></p>

<p><font><strong>463.</strong> Sometimes two
forms of the Passive Perfect Participles for the same root are
met with:<br>
&#8730;lag, to adhere, P. P. P. lagga and lagita.<br>
&#8730;gam, to go, P. P. P. gata and gamita.<br>
&#8730;d&#257;, to give, P. P. P. dinna and datta.<br>
&#8730;kas, to plough, P. P. P. ka&#7789;&#7789;ha and kasita.</font></p>

<p><font><strong>464.</strong> The participles in
ta and na are declined like purisa, ka&#241;&#241;&#257; and
r&#363;pa</font><font size="3">&#7747;</font><font>.</font></p>

<p><font color="#FF0000"><strong>Perfect
Participle Active</strong></font></p>

<p><font><strong>465.</strong> The Perfect
Participle Active, is formed by adding v&#257; to the Passive
Perfect Participle.<br>
</font><font color="#0000FF"><u>Examples</u></font><font><br>
Root. P. P. P. P.P.A.<br>
&#8730;pac, to cook, pacita, cooked, pacitav&#257;, having cooked.<br>
&#8730;bhuj, to eat, bhutta, eaten, bhuttav&#257;, having eaten.<br>
&#8730;kar, to do, kata, made, katav&#257;, having made.<br>
Remarks. (a) These Perfect Participles Active are declined like
gu&#7751;av&#257;.<br>
</font><font color="#0000FF"><u>Examples</u></font><font> pacitav&#257;, pacitavat&#299; or pacitavant&#299;,
pacitava</font><font size="3">&#7747;</font><font> or pacitavanta</font><font size="3">&#7747;</font><font>.<br>
(b) The P. P. Active is also formed with suffix v&#299; (231), in
this case the a before v&#299; is lengthened to &#257;. They are
declined like medh&#257;vi, (235) (that is, like da&#7751;&#7693;&#299; nad&#299;
and v&#257;ri as: pacit&#257;v&#299; having cooked; bhutt&#257;v&#299;,
having eaten.</font></p>

<p><font color="#FF0000"><strong>Future Passive
Participle</strong></font></p>

<p><font><strong>466.</strong> This participle,
also called participle of necessity, potential participle and
gerundive, is formed by adding to the root the suffixes: tabba,
ya, an&#299;ya and &#299;ya.<br>
Remarks.<br>
(a) Roots ending in u, &#363;, generally form the Future P. P. from
the special base.<br>
(b) This participle is passive in sense, expresses suitability,
fitness, propriety and may be translated by &quot;fit to
be...&quot; &#7747;ust be...&quot; &quot;ought to be...&quot;&quot;to
be...&quot; that which is expressed by the root.<br>
(c) These participles, like those already treated of, are
adjectives and are treated as such; they are declined like
purisa, ka&#241;&#241;&#257; and r&#363;pa</font><font size="3">&#7747;</font><font>.</font></p>

<p><font color="#0000FF"><strong>Tabba</strong></font></p>

<p><font><strong>467.</strong> This suffix is the
most common. It is added:<br>
(i) Directly to roots ending in a vowel.<br>
(ii) To roots ending in a consonant, it may be joined by means of
connecting vowel i.<br>
(iii) When added directly without connecting vowel i to roots
ending in a consonant, initial t of tabba is assimilated to or
assimilates the last consonant of the root in exactly the same
manner as in the formation of the Passive Perfect Participle.</font></p>

<p><font color="#0000FF"><u>Examples</u></font><font> of (i)<br>
Root. Future P.P.<br>
&#8730;h&#257;, to abandon, h&#257;tabba, fit to be, that ought to be,
that must be abandoned.<br>
&#8730;d&#257;, to give, d&#257;tabba, fit to be, that ought to be,
that must be given.<br>
&#8730;pa, to drink, p&#257;tabba, fit to be, that ought to be drunk.<br>
Remarks.<br>
(a) Roots ending in i, &#299;, change i, &#299;, to e before tabba:<br>
Root. Future P.P.<br>
&#8730;n&#299;, to lead, netabba, fit to be, that must be led.<br>
&#8730;ji to conquer, jetabba fit to be, that must be conquered.<br>
&#8730;i, to go, etabba, fit to be, that must be gone to.</font></p>

<p><font>(ii) Roots in u, &#363; form the Future P.
P. on the Special Base:<br>
Root. Future P.P.<br>
&#8730;bh&#363;, to be, bhavitabba, fit to be, that ought to, that must
be.<br>
&#8730;ku, to sing kavitabba, fit to be, that ought to be, that must
be sung<br>
In the case of root su, to hear, we find the u merely
strengthened: sotabba, fit, etc., to be heard.<br>
</font><font color="#0000FF"><u>Examples</u></font><font> of (ii)<br>
Root. Future P.P.<br>
&#8730;pac, to cook, pacitabba, fit to be, that ought to be, that must
be cooked.<br>
&#8730;khan, to dig, khanitabba, fit to be, that ought to be, that
must be dug.<br>
&#8730;pucch, to ask, pucchitabba fit to be, that ought to be, that
must be asked.</font></p>

<p><font color="#0000FF"><u>Examples</u></font><font> of (iii)<br>
Root. Future P.P.<br>
&#8730;gam to go, gantabba, fit, etc., to be gone to(67).<br>
&#8730;kar, to do, kattabba, (80); k&#257;tabba (82), fit to be done,
etc.<br>
&#8730;labh, to receive, laddhabba, fit etc., to be received(63,
Remark).</font></p>

<p><font color="#0000FF"><strong>Ya</strong></font></p>

<p><font><strong>468.</strong> The initial y
becomes assimilated to the last consonant of the root according
to the usual rules of assimilation (79) Sometimes the radical
vowel is strengthened.</font></p>

<p><font color="#0000FF"><u>Examples</u></font><font><br>
Root. Future P.P. Rules of Assimilation<br>
&#8730;gam, to go, gamma, fit, proper, etc, to be gone to. (71, i.)<br>
&#8730;sak, to be able, sakka, able to be done. (71.)<br>
&#8730;kh&#257;d, to eat, chew, khajja, that can be chewed. (71, vi)<br>
&#8730;vaj, to avoid, vajja, that ought to be avoided. (71, 74)<br>
&#8730;bh&#363;, to be, bhabba, that ought to be, proper, possible. (77.)<br>
In this last example, the radical vowel &#363; has been strengthened
before ya:<br>
bh&#363;+ya=bhav+ya=bhavya=bhabba.</font></p>

<p><font>Root. Future P.P. Rules of Assimilation<br>
&#8730;labh, to obtain, labbha, fit worthy to be obtained. (71.)<br>
&#8730;bhuj, to eat, bhojja, to be eaten, eatables, food. (71.)<br>
&#8730;bhid, to break, bhijja, to be broken. (71, vi.)<br>
&#8730;lih, to lick, sip, leyya, to be licked, sipped. (98, Remark.)<br>
&#8730;has, to laugh, hassa, fit to be laughed at. (76.)<br>
&#8730;gah, to take, gayha, that can be taken, seized. (78, iii.)</font></p>

<p><font>(a) ya is, in a few cases, cases, joined
to the root by means of vowel i. For instance:<br>
&#8730;kar, to do, make, we have:<br>
k&#257;riya that ought to be, or can be done, with lengthening of
radical a.<br>
kayya, that ought, etc., to be done, with assimilation of final r
to ya.<br>
kay&#299;ra, that ought, etc, with metathesis (iii).<br>
&#8730;bhar, to support:<br>
bh&#257;riya, that ought to be maintained, with lengthening of
radical a.</font></p>

<p><font>(b) After roots ending in &#257; long
initial y of ya is doubled and final a of the root is changed to
e.<br>
Root. Future P.P.<br>
&#8730;h&#257;, to abandon, heyya, to be abandoned, that ought to be
abandoned.<br>
&#8730;p&#257;, to drink, peyya that can, may, or ought to be drunk.<br>
&#8730;d&#257;, to give, deyya, to be given, that ought to or can be
given.</font></p>

<p><font>(c) ya is likewise doubled after roots
in i, &#299; and the i or &#299; is changed to e.<br>
&#8730;n&#299;, to lead, neyya, to be led, that ought to be led.<br>
&#8730;ji, to conquer, jeyya, to be conquered that can be conquered.</font></p>

<p><font color="#0000FF"><strong>An&#299;ya</strong></font></p>

<p><font><strong>469.</strong> The suffix an&#299;ya
is added to the root or to the base.<br>
Root. Future P.P.<br>
&#8730;pac, to cook pacan&#299;ya, fit to be cooked<br>
&#8730;puj, to honour pujan&#299;ya, worthy to bo honoured.<br>
&#8730;kar, to do, make kara&#7751;&#299;ya, that ought to be made or done.<br>
(Observe that the n is lingualised through the influence of
radical r, 83).<br>
&#8730;bh&#363;, to be (base: bhava) bhavan&#299;ya, that ought to be.</font></p>

<p><font color="#FF0000"><strong>The Gerund</strong></font></p>

<p><font><strong>470.</strong> The gerund is
formed by means of suffixes: tv&#257;, tv&#257;na, t&#363;na, ya, and
tya. It is indeclinable and partakes of the nature of a
participle.</font></p>

<p><font>Remarks.<br>
(a) The suffix tv&#257; is most commonly met with; tv&#257;na,
t&#363;na, and sometimes t&#363;na</font><font size="3">&#7747;</font><font> are used as substitutes of tv&#257; and are met
with in poetry much more than in prose.<br>
(b) ya is not so restricted in use as tv&#257;na and t&#363;na.<br>
(c) tya which becomes regularly cca (74, iv), is merely a form of
ya, initial t being inserted between the gerundian, suffix ya and
a root ending in a vowel.<br>
(e.g. pa+&#8730;i, to depart+ya=pa+i+t+ya=petya=pecca having departed,
110).<br>
In P&#257;li ya is added indiscriminately to simple roots or to
roots compounded with prefixes; but, as in Sansk. (in which it is
never used after simple roots), it is much more common after
compound verbs.</font></p>

<p><font color="#0000FF"><strong>Tv&#257;,
Tv&#257;na, T&#363;na</strong></font></p>

<p><font><strong>471.</strong> The suffix
tv&#257; may be:<br>
(i) Joined to the root by means of connecting vowel i.<br>
(ii) The initial t of the suffix is, in a few cases assimilated
to the last consonant of the root.<br>
(iii) The vowel of the root is gu&#7751;ated<br>
(iv) Sometimes the last consonant of the root is dropped before
suffixes tv&#257;, tv&#257;na and t&#363;na<br>
(v) The final long vowel of a root is shortened before these
suffixes.<br>
(vi) The suffixes are added to the special base as well as to the
root.</font></p>

<p><font color="#0000FF"><u>Examples</u></font><font><br>
Root. Gerund.<br>
&#8730;pac, to cook, pacitv&#257;, having cooked (i).<br>
&#8730;kh&#257;d, to eat, kh&#257;ditv&#257; having eaten (i).<br>
&#8730;Iabh, to obtain, laddh&#257;, obtained (ii) (63, Remark).<br>
labhitv&#257;, having obtained. (i).<br>
&#8730;n&#299;, to lead, netv&#257;, having led (iii).<br>
&#8730;chid, to cut, chetv&#257;, having cut (iii, iv)<br>
&#8730;kar, to make, katv&#257;, having made (iv).<br>
&#8730;&#7789;h&#257;, to stand, remain, &#7789;hitv&#257;, having stood,
remained (i).<br>
&#8730;bh&#299;, to fear, bhitv&#257;, having feared, fearing (v).<br>
&#8730;d&#257;, to give, datv&#257;, having given (v).<br>
&#8730;bhuj, to eat, bhutv&#257;, having eaten (iv).<br>
&#8730;&#257;p-pa=p&#257;p, to get, patv&#257; having got. (iv; v).<br>
&#8730;ji, to conquer, jitv&#257;, jetv&#257;, having conquered (iii).</font></p>

<p><font>Remarks. From root &#8730;&#7789;h&#257;, we have
also: &#7789;hatv&#257;.<br>
From &#8730;d&#257;, daditv&#257;, daditv&#257;na.<br>
From &#8730;kar: k&#257;t&#363;na, katt&#363;na.<br>
From &#8730;kam, to step, to proceed,: nikkamitv&#257;, nikkamit&#363;na.<br>
From &#8730;su, to hear; sutv&#257;, sot&#363;na</font><font size="3">&#7747;</font><font>, su&#7751;itv&#257;,
su&#7751;itv&#257;na.</font></p>

<p><font color="#0000FF"><strong>Ya, Tya</strong></font></p>

<p><font><strong>472.</strong> (i) ya is used
mostly with roots compounded with prefixes.<br>
(ii) In a few cases it is used with simple roots.<br>
(iii) tya is regularly changed cca.<br>
(iv) ya is added directly to roots ending in long &#257;.<br>
(v) ya may be added to the Special Base.<br>
(vi) ya is assimilated to the last consonant of the root.<br>
(vii) ya may be joined to the root or to the base by means of i.</font></p>

<p><font color="#0000FF"><u>Examples</u></font><font><br>
&#8730;sic, to sprinkle, nisi&#241;ciya, having besprinkled. (i, vii)<br>
&#8730;j&#257;, to know, vij&#257;niya, having known, discerned.(i, v,
vii)<br>
&#8730;ikkh, to see, samekkhiya, having reflected. (i, vii)<br>
&#8730;cint, to think, cintiya, having thought. (ii, vii).<br>
&#8730;bhuj, to eat, bhu&#241;jiya, having eaten. (v, ii, vii)<br>
&#8730;d&#257;, to give, &#257;d&#257;ya, having given. (i, iv).<br>
&#8730;h&#257;, to abandon, vih&#257;ya, having abandoned. (i, iv).<br>
&#8730;&#241;&#257;, to know, abhi&#241;&#241;&#257;aya, having known.
(i, iv).<br>
&#8730;gah, to take, gayha, having taken. (ii, iii).<br>
&#8730;gam, to go, gamma, having gone. (vi, 71; ii).<br>
&#8730;vis, to enter, pavissa, having entered. (vi, i).<br>
&#8730;sad, to sit down. nisajja, having sat. (vi, 71, 74).<br>
&#8730;sad, to sit down, nis&#299;diya, having sat. (i, vii, v). (See 459.
Remark).<br>
&#8730;kam, to tread, akkamma, having trodden. (vi, 71, 33, 35)<br>
&#8730;i to go, pecca, having gone, departed, =pa+i+tya. (21, i; 74,
iv)<br>
&#8730;i, to go, abbisamecca, having comprehended,
abhi+sam+&#257;+i+tya. (21, i).<br>
&#8730;han, to strike, &#257;hacca, having struck, =&#257;+han+tya,
final n being dropped before initial t. (n, dropped before t).<br>
&#8730;han, to strike, upahacca, having vexed, =upa+han+tya. (See last
remark).<br>
&#8730;han, to strike, uhacca, having destroyed, =u+han+tya. (See last
remark).<br>
&#8730;i, to go, pa&#7789;icca, following upon, from, =pa&#7789;i+i+tya.<br>
&#8730;har, to take away, &#257;hacca, having reached, attained,
=&#257;+har+tya. (81).<br>
This last should not be confounded with gerund, from &#8730;han, given
above.</font></p>

<p><font>Remarks.<br>
(a) Sometimes the gerund having been formed by means of ya, the
ya is dropped, the root alone remaining, as in;<br>
abhi&#241;&#241;&#257;, having known, =abhi&#241;&#241;&#257;ya.<br>
pa&#7789;isa&#7749;kh&#257;, having pondered, =pa&#7789;isa&#7749;kh&#257;ya.<br>
anup&#257;d&#257;, not having clung, not clinging,
=anup&#257;d&#257;ya (an+upa+&#257;+&#8730;d&#257;+ya).<br>
(b) Some roots seem to take a compound gerundial suffix, made up
of ya and tv&#257;, and joined to<br>
the root by means of i, as:<br>
&#257;ruyhitv&#257; (&#8730;ruh), having ascended.<br>
ogayhitv&#257; (&#8730;g&#257;h=gah), having
dived=ogayha=og&#257;hitv&#257;.<br>
(c) There are some anomalous forms:<br>
disv&#257;, from &#8730;dis to see=having seen.<br>
da&#7789;&#7789;hu=disv&#257;.<br>
anuvicca, from &#8730;vid, to know=having known, final d being dropped
before tya.<br>
pappuyya, from &#8730;&#257;p+pa=p&#257;p, to
obtain=p&#257;payitv&#257;.<br>
vineyya. from &#8730;n&#299;, having removed.<br>
niccheyya, from &#8730;ni=having ascertained.<br>
In these last three examples the y has undergone reduplication.<br>
atisitv&#257;, from &#8730;sar=Sanskrit s¨.(?), having approached,
having excelled.<br>
(d) The student will have remarked that several forms are met
with from the same root, as:<br>
&#8730;d&#257;, datv&#257;, daditv&#257;, daditv&#257;na, d&#257;ya.<br>
&#8730;kar, kariya, karitv&#257;, katv&#257;, katv&#257;na,
k&#257;t&#363;na, katt&#363;na.<br>
&#8730;gah, gayha, ga&#7751;hiya, ga&#7751;hitv&#257;.<br>
Most roots can thus have several forms.</font></p>

<p><font color="#FF0000"><strong>The Infinitive</strong></font></p>

<p><font><strong>473.</strong> The Infinitive is
generally formed by means of suffix tu</font><font size="3">&#7747;</font><font>.</font></p>

<p><font><strong>474.</strong> The suffixes tave,
tuye and t&#257;ye are also met with, but seldom.</font></p>

<p><font><strong>475.</strong> Tu</font><font
size="3">&#7747;</font><font>, like
the suffix of the P.P.P. (450) may be:<br>
(i) joined to the root or to the base by vowel i.<br>
(ii) to the roots in &#257;, it is added directly.<br>
(iii) roots ending in i, &#299;, change final i, &#299; to e; and roots
in u, &#363;, change u, &#363; to o.<br>
(iv) Initial t of tu</font><font size="3">&#7747;</font><font> is assimilated to the last consonant of the
root; the last consonant may also be assimilated to t.<br>
(v) tu</font><font size="3">&#7747;</font><font> is also added to the Special Base.</font></p>

<p><font color="#0000FF"><u>Examples<br>
</u></font><font>&#8730;pac, to cook, pacitu</font><font
size="3">&#7747;</font><font>, to
cook. (i)<br>
&#8730;kh&#257;d, to eat, kh&#257;ditu</font><font size="3">&#7747;</font><font>, to eat. (i)<br>
&#8730;thar, to spread, tharitu</font><font size="3">&#7747;</font><font>, to spread. (i)<br>
&#8730;d&#257;, to give d&#257;tu</font><font size="3">&#7747;</font><font>. (ii)<br>
&#8730;&#7789;h&#257;, to stand, &#7789;h&#257;tu</font><font size="3">&#7747;</font><font> (ii)<br>
&#8730;y&#257;, to go, y&#257;tu</font><font size="3">&#7747;</font><font>. (ii)<br>
&#8730;ji, to conquer, jetu</font><font size="3">&#7747;</font><font>. (iii)<br>
&#8730;n&#299;, to lead, netu</font><font size="3">&#7747;</font><font>. (iii)<br>
&#8730;su, to hear, sotu</font><font size="3">&#7747;</font><font>. (iii)<br>
&#8730;labh, to obtain, laddhu</font><font size="3">&#7747;</font><font>: to obtain. (iv, 63, remark)<br>
&#8730;bhuj, to eat, bhottu</font><font size="3">&#7747;</font><font>, to eat, (iii, iv, 59a)<br>
&#8730;&#257;p, to obtain+pa, pattu</font><font size="3">&#7747;</font><font>, to obtain. (iv,
64, i)<br>
&#8730;gam, to go, gantu</font><font size="3">&#7747;</font><font>, to go. (iv; 67).<br>
&#8730;i, to go, etu</font><font size="3">&#7747;</font><font>, to go. (iii).<br>
&#8730;su, to hear, su&#7751;itu</font><font size="3">&#7747;</font><font>, to hear. (v)<br>
&#8730;budh, to know, bodhitu</font><font size="3">&#7747;</font><font>, to know., (i, iii).<br>
&#8730;budh, to know, bujjhitu</font><font size="3">&#7747;</font><font>, to know. (i, v) .<br>
&#8730;s&#299;, to lie down setu</font><font size="3">&#7747;</font><font>, to lie down. (iii).<br>
&#8730;s&#299;, to lie down, sayitu</font><font size="3">&#7747;</font><font>. (v).<br>
&#8730;j&#257;, to know, j&#257;nitu</font><font size="3">&#7747;</font><font>, to know. (v).<br>
&#8730;chid, to cut, chinditu</font><font size="3">&#7747;</font><font>, to cut. (v).<br>
&#8730;chid, to cut, chettu</font><font size="3">&#7747;</font><font>, to cut. (iii, iv; 62, vi)</font></p>

<p><font color="#FF0000"><strong>Tave, Tuye,
T&#257;ye</strong></font></p>

<p><font><strong>476.</strong> These suffixes are
Vedic and but seldom used in P&#257;li; tave, however, is more
frequently met with than the other two.<br>
&#8730;n&#299;, to lead, nitave, to lead.<br>
&#8730;h&#257;, to abandon,. vippah&#257;tave, to abandon,
=vi+pa+h&#257;+tave.<br>
&#8730;nam, to bend, unnametave, to ascend, rise, =ud+nam+e+tave.<br>
&#8730;dh&#257;, to hold, nidhetave, to hide, bury, =ni+base dhe
(391)+tave.<br>
&#8730;mar, to die, marituye, to die, Joined by vowel i.<br>
&#8730;ga&#7751;, to count, ga&#7751;etuye, to count. Added to the base ga&#7751;e.<br>
&#8730;dis, to see, dakkhit&#257;ye, to see (404).</font></p>

<p><font><strong>477.</strong> The student will
have remarked that several forms for the same root are often met
with.</font></p>

<p><font>Remarks.<br>
(a) The Infinitive is used both passsively and actively.<br>
(b) The Dative of nouns in &#257;ya is often used with an
infinitive sense.<br>
(c) The Infinitive expresses purpose and may be translated by:
&quot;for the purpose of, in order to.&quot;</font></p>

<p><font color="#0000FF" size="4"><strong>(B)
Derivative or secondary Conjugation</strong></font></p>

<p><font><strong>478.</strong> The Derivative
Conjugation includes:<br>
(1) the Passive;<br>
(2) the Causative;<br>
(3) the Denominative;<br>
(4) the Desiderative and,<br>
(5) the Intensive.</font></p>

<p><font><strong>479.</strong> It is called the
derivative conjugation because the above named five kinds of
verbs are derived from the simple root with a well-defined
modification of the sense of the root itself.</font></p>

<p><font><strong>480.</strong> Except for the
Causative, Derivative verbs are not conjugated in all the tenses
and in all voices.</font></p>

<p><font>(I) </font><font color="#FF0000"><strong>The Passive</strong></font></p>

<p><font><strong>481.</strong> The Passive
Conjugation is formed by adding the suffix ya to the root.</font></p>

<p><font><strong>482.</strong> The suffix ya
having been added and the Passive Base obtained, the Personal
Endings of either the Active Voice or of the Reflective Voice are
added to the base.</font></p>

<p><font><strong>483.</strong> Ya is affixed to
the root in three ways:<br>
(i) Directly after roots ending in a vowel.<br>
(ii) To roots in a double consonant, ya is joined by means of i,
this i being lengthened to &#299;. It is also joined by means of i
when a root ends in a consonant that does not generally
reduplicate (s, h and r).<br>
(iii) It may be added directly to roots ending in a consonant; in
this case the y of ya becomes assimilated to the last consonant
of the root according to the Rules of Assimilation. (70.)<br>
(iv) Ya is also added to the Special Base by means of i,
lengthened.</font></p>

<p><font color="#0000FF"><u>Examples</u></font><font> of (i).<br>
Remarks.<br>
(a) When ya is added to roots ending in a vowel, the vowel of the
root undergoes some change, especially vowels: a, i and u.<br>
(b) Radical &#257; is changed to &#299; before ya and radical i, u,
are lengthened to &#299;, &#363;.<br>
Root. Passsve Base.<br>
&#8730;d&#257;, to give, d&#299;ya, to be given.<br>
&#8730;p&#257;, drink, p&#299;ya, to be drunk.<br>
&#8730;dha, to hold, dh&#299;ya, to be held.<br>
&#8730;ji, to conquer, j&#299;ya, to be conquered.<br>
&#8730;ci, to heap, c&#299;ya, to be heaped up.<br>
&#8730;ku to sing, k&#363;ya, to be sung.<br>
&#8730;su, to hear, s&#363;ya, to be heard.<br>
(c) Radical long &#299; and &#363;, remain unaffected:<br>
&#8730;bh&#363;, to become, bh&#363;ya, to have become.<br>
&#8730;l&#363; to reap, l&#363;ya, to be reaped.<br>
&#8730;n&#299;, to lead, n&#299;ya, to be led.<br>
(d) In some instances, the long vowel before ya is shortened, in
which case the y is doubled.<br>
Root. Passive Base.<br>
&#8730;n&#299;, to lead, &#8730;n&#299;ya, or niyya.<br>
&#8730;su to hear, &#8730;s&#363;ya, or suyya.<br>
&#8730;d&#257;, to give, &#8730;d&#299;ya, or diyya.</font></p>

<p><font><strong>484.</strong> To the above bases
the Active or Reflective Personal Endings being added, we obtain,
for instance from &#8730;ji, to conquer, base j&#299;ya (or jiyya).</font></p>

<p><font>PRESENT.<br>
Active<br>
Sing. Plur.<br>
1. j&#299;y&#257;mi, I am conquered. j&#299;y&#257;ma, we are conquered.<br>
2. j&#299;yasi, thou art conquered. j&#299;yatha, you are conquered.<br>
3. j&#299;yati, he is conquered. j&#299;yanti, they are conquered.</font></p>

<p><font>PRESENT.<br>
Reflective<br>
Sing. Plur.<br>
1. j&#299;ye, I am conquered. j&#299;y&#257;mhe, we are conquered.<br>
2. j&#299;yase, thou art conquered. j&#299;yavhe, you are conquered.<br>
3. j&#299;yate, he is conquered. j&#299;yante, they are conquered.</font></p>

<p><font>Optative: (1) j&#299;yeyya</font><font
size="3">&#7747;</font><font>,
j&#299;yeyy&#257;mi; (2) j&#299;yetho, j&#299;yeyy&#257;si (3) j&#299;yetha,
j&#299;yeyya, etc., etc.<br>
Imperative: (1) j&#299;ye, j&#299;y&#257;mi; (2) j&#299;yassu, j&#299;y&#257;hi;
(3)j&#299;yata</font><font size="3">&#7747;</font><font>, j&#299;yatu.</font></p>

<p><font color="#0000FF"><u>Examples</u></font><font> of (ii)<br>
Root. Passive Base.<br>
&#8730;pucch, to ask, pucch&#299;ya, to be asked.<br>
&#8730;has, to laugh, has&#299;ya, to be laughed at.<br>
&#8730;vas to live, vas&#299;ya, to be lived upon.<br>
&#8730;kar, to make, kar&#299;ya, to be made.<br>
&#8730;sar, to remember, sar&#299;ya to be remembered.<br>
&#8730;mah, to honour, mah&#299;ya, to be honoured.</font></p>

<p><font color="#0000FF"><u>Examples</u></font><font> of (iii)<br>
&#8730;labh, to obtain, labbha, to be obtained. (70, 71)<br>
&#8730;pac, to cook, pacca, to be cooked. (70, 71)<br>
&#8730;bha&#7751;, to speak, bha&#241;&#241;a, to be spoken. (70, 71)<br>
&#8730;kh&#257;d, to eat, khajja, to be eaten. (70, 71, 34)<br>
&#8730;han; to kill, ha&#241;&#241;a, to be killed. (70, 71)<br>
&#8730;bandh, to bind, bajjha, to be bound. (70, 71, 74)</font></p>

<p><font color="#0000FF"><u>Examples</u></font><font> of (iv)<br>
&#8730;gam, to go, gacch&#299;ya, to be gone to.<br>
&#8730;budh to know, bujjh&#299;ya, to be known.<br>
&#8730;is, to wish, desire, icch&#299;ya, to be wished for.</font></p>

<p><font><strong>485.</strong> Long &#299;, before ya
of the Passive, is sometimes found shortened, as: mah&#299;yati or
mahiyati, to be honoured.</font></p>

<p><font><strong>486.</strong> It is usual to
form the Passive of roots ending in a consonant preceded by long
&#257;, by means<br>
of &#299;:<br>
&#8730;yac, to beg=y&#257;c&#299;yati;<br>
&#8730;aj, to drive+prefix pa=p&#257;j, to drive=p&#257;j&#299;yati, to be
driven.</font></p>

<p><font><strong>487.</strong> Ya may be added
directly after some roots ending a consonant without assimilation
taking place and without the insertion of connecting vowel &#299;;
as:<br>
&#8730;lup, to cut, elide=lupya+ti=lupyati, to be elided, cut off.<br>
&#8730;gam, to go=gamya+ti=gamyati, to be gone to.</font></p>

<p><font>Remarks.<br>
(a) We have already said that when the &#299; before ya is shortened,
initial y is reduplicated by way of compensation (483, d).<br>
(b) The Perfect, thc Aorist, the Future and the Conditional
(which four tenses are called: General Tenses; see, 367), of the
Reflective Voice, are often used in a passive sense.</font></p>

<p><font><strong>488.</strong> The Passive may
assume several forms from the same root:<br>
&#8730;kar, to do, make, gives Passive: kar&#299;yati, kariyyati, kayirati
(with metathesis), kayyati (with asssimilation of r, 80).<br>
&#8730;gam, to go, gives; gam&#299;yati, gacch&#299;yati, gamyati.<br>
&#8730;gah, to take, gives: gayhati (metathesis); gheppati, quite an
anomalous form.<br>
&#8730;h&#257;, to abandon: h&#257;yati, hiyati.</font></p>

<p><font><strong>489.</strong> Anomalous form of
the Passive.<br>
&#8730;vah, to carry, Passive Base=vuyh: vuyh&#257;mi, vuyhasi,
vuyhati, vuyhe, vuyhase, vuyhate, etc.<br>
&#8730;vas, to live, Passive Base=vuss: vuss&#257;mi, vussasi,
vussati, etc.<br>
&#8730;yaj, to sacrifice, Passive base=ijj, to be sacrificed
ijj&#257;mi, ijjasi, ijjati, etc.<br>
&#8730;vac, to speak, Passive Base=ucc: ucc&#257;mi, uccasi uccati,
etc.<br>
&#8730;vac, to speak, Passive Base=vucc :vucc&#257;mi, vuccasi vuccati
etc.</font></p>

<p><font><strong>490.</strong> Final s of a root,
which is not usually susceptible of reduplication is, however,
sometimes found reduplicated as:<br>
&#8730;dis, to see, becomes, dissati, to be seen.<br>
&#8730;nas, to destroy=nassati, to be destroyed.</font></p>

<p><font color="#FF0000"><strong>Causative Verbs</strong></font></p>

<p><font><strong>491.</strong> Causal or
Causative verbs are formed by adding to the root the suffixes:<br>
(i) aya, which is often contracted to e.<br>
(ii) &#257;paya, which likewise may be contracted to &#257;pe.</font></p>

<p><font><strong>492.</strong> (i) The radical
vowel of the root is gu&#7751;ated or strengthened before these
suffixes, if followed by one consonant only.<br>
(ii) It remains unchanged when it is followed by two consonants.<br>
(iii) In some cases, radical a is not lengthened although
followed by a single consonant.<br>
(iv) Roots in i, &#299; and u, &#363; form their causal from the Special
Base.<br>
(v) Other verbs, too, may form the causal from the Special Base.<br>
(vi) Some roots in a take &#257;pe, &#257;paya.</font></p>

<p><font color="#0000FF"><u>Examples</u></font><font><br>
Root Causative Bases.<br>
&#8730;pac, to cook, p&#257;ce, p&#257;caya, p&#257;c&#257;pe,
p&#257;c&#257;paya, to cause to cook. (i)<br>
&#8730;kar, to do, k&#257;re, k&#257;raya, k&#257;r&#257;pe,
k&#257;r&#257;paya, to cause to do. (i)<br>
&#8730;gah, to take g&#257;he, g&#257;haya, g&#257;h&#257;pe,
g&#257;h&#257;paya, to cause to take. (i)<br>
&#8730;mar, to kill, m&#257;re, m&#257;raya, m&#257;r&#257;pe,
m&#257;r&#257;paya, to cause to kill. (i)<br>
&#8730;sam, to be appeased, same, samaya, sam&#257;pe, sam&#257;paya,
to cause to be appeased. (iii)<br>
&#8730;gam, to go game, gamaya, to cause to go, (iii): we find also;
g&#257;me.<br>
&#8730;chid, to cut, chede, chedaya, ched&#257;pe, ched&#257;paya, to
cause to cut. (i)<br>
&#8730;bhuj, to eat bhoje, bhojaya, bhoj&#257;pe, bhoj&#257;paya, to
cause to eat. (i)<br>
&#8730;rudh, to hinder, rodhe, rodhaya, rodh&#257;pe; rodh&#257;paya,
to cause to hinder. (i)<br>
&#8730;bhid, to break, bhede bhedaya, bhed&#257;pe, bhed&#257;paya, to
cause to break. (i)<br>
&#8730;su, to hear, s&#257;ve, s&#257;vaya, s&#257;v&#257;pe,
s&#257;v&#257;paya, to cause to hear. (iv)<br>
&#8730;bh&#363;, to be, bh&#257;ve bh&#257;vaya, etc (iv)<br>
&#8730;s&#299;, to lie down, s&#257;ye. s&#257;yaya, say&#257;pe,
say&#257;paya to cause to lie down. (iv, iii)<br>
&#8730;n&#299;, to lead, n&#257;yaya nay&#257;pe nay&#257;paya, to cause
to lead. (iv, iii)<br>
&#8730;pucch, to ask, pucch&#257;pe, pucch&#257;paya, to cause to ask.
(ii).<br>
&#8730;dh&#257;, to place, pidh&#257;pe, pidh&#257;paya, to cause to
shut. (vi).<br>
with prefix pi, pidah&#257;pe, pidah&#257;paya, to cause to shut.
(v, ii).<br>
&#8730;d&#257;, to give, d&#257;pe d&#257;paya, to cause to give.<br>
&#8730;&#7789;h&#257;, to stand, &#7789;hape, &#7789;hapaya, to place (vi, with a
shortened).</font></p>

<p><font color="#0000FF"><strong>Double Causal</strong></font></p>

<p><font><strong>493.</strong> There is a double
causal formed by adding &#257;p&#257;pe to the root.</font></p>

<p><font color="#0000FF"><u>Examples</u></font><font><br>
Root. Simple Causal. Double Causal.<br>
&#8730;pac, to cook, p&#257;ce, p&#257;c&#257;pe, etc.,
p&#257;c&#257;p&#257;pe, p&#257;c&#257;p&#257;paya.<br>
&#8730;chid, to cut, chede, ched&#257;pe, ctc., ched&#257;p&#257;pe,
ched&#257;p&#257;paya.<br>
&#8730;bhuj, to eat, bhoje, bhoj&#257;pe, etc., bhoj&#257;p&#257;pe,
bhoj&#257;p&#257;paya.</font></p>

<p><font>Remarks. The double causal may be
translated by &quot;to get to, or, to make to cause to.&quot; For
instance: So purisa</font><font size="3">&#7747;</font><font> d&#257;sa</font><font size="3">&#7747;</font><font> odana</font><font size="3">&#7747;</font><font> p&#257;c&#257;p&#257;peti. &quot;He causes the
man to cause the slave to cook the food.&quot; or &quot;He got
the man to make the slave to cook the food.&quot;<br>
Note that the first accusative or object purisa</font><font
size="3">&#7747;</font><font> may be
and is often, replaced by an Instrumentive.</font></p>

<p><font><strong>494.</strong> The causative
verbs are declined like the verbs in i, &#299; of the 1st
conjugation, 3rd Division (393, 385) and like the verbs of the
7th conjugation. (379)</font></p>

<p><font color="#0000FF"><u>Examples</u></font><font><br>
&#8730;pac, to cook, causative base p&#257;ce, p&#257;caya,
p&#257;c&#257;pe, p&#257;c&#257;paya, to cause to cook.<br>
PRESENT.<br>
Singular.<br>
1. p&#257;cemi, p&#257;cay&#257;mi, p&#257;c&#257;pemi,
p&#257;c&#257;pay&#257;mi, I cause to cook.<br>
2. p&#257;cesi, p&#257;cayasi, p&#257;c&#257;pesi,
p&#257;c&#257;payasi, thou causest to cook.<br>
3. p&#257;ceti, p&#257;cayati, p&#257;c&#257;peti,
p&#257;c&#257;payati, he causes to cook.<br>
Plural.<br>
1. p&#257;cema, p&#257;cay&#257;ma, p&#257;c&#257;pema,
p&#257;c&#257;pay&#257;ma, we cause to cook.<br>
2. p&#257;cetha, p&#257;cayatha, p&#257;c&#257;petha,
p&#257;c&#257;payatha, you cause to cook.<br>
3. p&#257;centi, p&#257;cayanti p&#257;c&#257;penti,
p&#257;c&#257;payanti, they cause to cook.<br>
OPTATIVE.<br>
Singular.<br>
1. p&#257;ceyy&#257;mi, p&#257;cayeyy&#257;mi,
p&#257;c&#257;peyy&#257;mi, p&#257;c&#257;payeyy&#257;mi, I
should cause, etc.<br>
2. p&#257;ceyy&#257;si, p&#257;cayeyy&#257;si,
p&#257;c&#257;peyy&#257;si, p&#257;c&#257;payeyy&#257;si, thou
shouldst cause, etc.<br>
3. p&#257;ceyya, p&#257;cayeyya, p&#257;c&#257;peyya,
p&#257;c&#257;payeyya, he should cause, etc.<br>
Plural.<br>
1. p&#257;ceyy&#257;ma, p&#257;cayeyy&#257;ma,
p&#257;c&#257;peyy&#257;ma, p&#257;c&#257;payeyy&#257;ma, we
should cause, etc.<br>
2. p&#257;ceyy&#257;tha p&#257;cayeyy&#257;tha
p&#257;c&#257;peyy&#257;tha, p&#257;c&#257;payeyy&#257;tha, you
should cause, etc.<br>
3. p&#257;ceyyu</font><font size="3">&#7747;</font><font>, p&#257;cayeyyu</font><font size="3">&#7747;</font><font>,
p&#257;c&#257;peyyu</font><font size="3">&#7747;</font><font>, p&#257;c&#257;payeyyu</font><font size="3">&#7747;</font><font>, they should
cause, etc.<br>
And so on for the other tenses.</font></p>

<p><font>Remarks.<br>
(a) The bases in e and pe take the Sigmatic Aorist Endings (418,
419).<br>
(b) The bases in aya take the other Endings (407, b). As,
p&#257;cesi</font><font size="3">&#7747;</font><font>, p&#257;cesi, p&#257;c&#257;pesi</font><font
size="3">&#7747;</font><font>,
p&#257;cayi</font><font size="3">&#7747;</font><font>, p&#257;cayi, p&#257;c&#257;payi</font><font
size="3">&#7747;</font><font>,
p&#257;c&#257;payi, etc.</font></p>

<p><font color="#0000FF"><strong>Causal Passive</strong></font></p>

<p><font><strong>495.</strong> The passive of a
causal verb is formed by joining the suffix ya of the Passive to
the Causative Base, by means of i, lengthened to &#299;, final vowel
e of the Causative base having been dropped first. The Causal
Passive may be translated by &quot;caused to... , made to
do...&quot; the action expressed by the root.</font></p>

<p><font color="#0000FF"><u>Examples</u></font><font><br>
Root. Simple Verb Causal. Causal Passive<br>
&#8730;pac, to cook pacati p&#257;ceti, p&#257;c&#299;yati, to be caused
to cook.<br>
&#8730;bhuj, to eat bhu&#241;jati, bhojeti, bhoj&#299;yati, to be caused
to eat.<br>
&#8730;kar, to do karoti k&#257;reti, k&#257;r&#299;yati, to be caused to
do.<br>
Remark. Connective vowel i may also be found short.</font></p>

<p><font><strong>496.</strong> Some verbs,
although in the Causative, have merely a transitive sense as:<br>
&#8730;car, to go, Causative c&#257;reti, to cause to go=to administer
(an estate).<br>
&#8730;bh&#363;, to be, Causative bh&#257;veti, to cause to=to cultivate,
practise.</font></p>

<p><font><strong>497.</strong> Verbs of the 7th
Conjugation form their causal by adding &#257;pe or &#257;paya to
the base, the final vowel of the base having first been dropped.<br>
Root. Base<br>
&#8730;cur, to steal, core.<br>
&#8730;kath, to tell, kathe.<br>
&#8730;tim, to wet, teme.<br>
Simple Verb. Causal.<br>
coreti, corayati, cor&#257;peti, cor&#257;payati.<br>
katheti, kathayati, kath&#257;peti, kath&#257;payati.<br>
temeti, temayati, tem&#257;peti, tem&#257;payati.</font></p>

<p><font color="#FF0000"><strong>Denominative
Verbs</strong></font></p>

<p><font><strong>498.</strong> So called because
they are formed from a noun stem by means of certain suffixes.</font></p>

<p><font><strong>499.</strong> The meaning of the
Denominative Verb is susceptible of several renderings in
English; it generally expresses:<br>
(a) &quot;to act as, to be like, to wish to be like&quot; that
which is denoted by the noun.<br>
(b) &quot;to wish for, to desire&quot; that which is signified by
the noun.<br>
(c) &quot;to change or make into&quot; that which is denoted by
the noun.<br>
(d) &quot;to use or make use of&quot; that which is expressed by
the noun.</font></p>

<p><font><strong>500.</strong> The suffixes used
to form Denominative Verbal Stems are:<br>
(i) &#257;ya, aya, e.<br>
(ii) &#299;ya, iya.<br>
(iii) a.<br>
(iv) &#257;ra, &#257;la. (These two rather rare).<br>
(v) &#257;pe.</font></p>

<p><font><strong>501.</strong> The base or stem
having been obtained by means of the above suffixes, the Personal
Endings of the tenses are added exactly as they are after other
verbs.</font></p>

<p><font color="#0000FF"><u>Examples</u></font><font><br>
Noun Stem Denominative Verbs.<br>
pabbata, a mountain. pabbat&#257;yati, to act like a mountain.<br>
macchara, avarice. macch&#257;rayati, to be avaricious (lit. to
act avariciously).<br>
samudda, the ocean. sammudd&#257;yati, to be or act like the
ocean.<br>
nad&#299;, river. nadiyiti, to do, act like a river.<br>
ara&#241;&#241;a, forest. ara&#241;&#241;&#299;yati, to act (in town)
as in the forest.<br>
dhana, riches. dhanayati, dhan&#257;yati, to desire riches.<br>
putta, a son. putt&#299;yati, to desire, or treat as a son.<br>
patta, a bowl. patt&#299;yati, to wish for a bowl.<br>
c&#299;vara, monk's robe. c&#299;var&#299;yati, to desire a robe.<br>
dol&#257;, a palankin. dol&#257;yati, to desire a, or wish for
one's own palankin.<br>
v&#299;&#7751;&#257;, a lute. v&#299;&#7751;&#257;yati, to use the lute, to play on
the lute.<br>
upakkama, diligence, plan. upakkkam&#257;lati, to make diligence,
to devise plans.<br>
ga&#7751;a, a following. ga&#7751;ayati, to wish for a following or
disciples.<br>
samodh&#257;na, a connection. samodh&#257;neti, to connect, join.<br>
s&#257;rajja, modesty. s&#257;rajjati, to be shy, nervous
shyness.<br>
ta&#7751;h&#257;, craving. ta&#7751;h&#257;yati, ta&#7751;h&#299;yati, to crave.<br>
metta</font><font size="3">&#7747;</font><font>, love. mett&#257;yati, to love.<br>
karu&#7751;a, mercy, pity. karu&#7751;&#257;yati, to pity.<br>
sukha, happiness. sukh&#257;peti, to make happy.<br>
dukkha, misery. dukkh&#257;peti, to make miserable.<br>
u&#7751;ha, heat. u&#7751;h&#257;peti, to heat, warm.<br>
ja&#7789;&#257;, matted hair, vija&#7789;&#257;yati, disentangle, comb out.<br>
tangled branches.<br>
pariyos&#257;na, end. p&#257;riyos&#257;nati, to end, to cease.</font></p>

<p><font><strong>502.</strong> Denominatives can
also be formed from the stems of adjectives and adverbs; as:<br>
da&#7735;ha, firm, strong, da&#7735;h&#257;yati, to make firm, strong.<br>
santa</font><font size="3">&#7747;</font><font>, being good, santarati to act well, or
handsomely.<br>
a&#7789;&#7789;a, afflicted, hurt, a&#7789;&#7789;ayati, to hurt, afflict.</font></p>

<p><font>Remarks.<br>
(a) Suffixes &#257;ra and &#257;la are simply modifications of
aya.<br>
(b) There is an uncommon way of forming Denominative Verbs from
nouns: the 1st, 2nd or 3rd syllable of the noun is reduplicated
and the suffix &#299;yisa or yisa added to the word thus
reduplicated; the vowel u or i may or may not be inserted between
the reduplication. (Niruttid&#299;pan&#299;).<br>
Noun Stem. Denominative Verb.<br>
putta, son, pupputt&#299;yisati, to wish to be (as) a son.<br>
putta, a son, puttittiyisati, to wish to be (as) a son.<br>
kamala</font><font size="3">&#7747;</font><font>, flower, kakamal&#257;yisati or
kamamal&#257;yisati or kamalal&#257;yisati, to wish to be (as) a
flower.<br>
(c) The Causal and Passive of all Denominatives are formed in the
usual manner.</font></p>

<p><font color="#FF0000"><strong>Desiderative
Verbs</strong></font></p>

<p><font><strong>503.</strong> As its very name
indicates, the Desiderative Conjugation expresses the wish or
desire to do or be that which is denoted by the simple root.</font></p>

<p><font><strong>504.</strong> The Desiderative
is not extensively used in P&#257;li; however, it is frequent
enough to warrant a careful perusal of the rules for its
formation.</font></p>

<p><font><strong>505.</strong> The suffix sa is
the characteristic sign of this conjugation; another
characteristic is the reduplication of the root according to the
rules already given (372). The student ought first to look
carefully over those rules.<br>
Root. Desiderative Base. Desiderative Verb.<br>
&#8730;su, to hear, sussusa sussusati, to desire to hear=listens.
(33,372-7c).<br>
&#8730;bhuj, to eat bubhukkha, bubhukkhati, to wish to eat. (86,
372-5).<br>
&#8730;tij, to bear, titikkha, titikkhati, to endure, be patient. (86,
372-7b).<br>
&#8730;ghas, to eat, jighaccha, jighacchati, to desire to eat. (89,
372-7a).<br>
&#8730;p&#257;, to drink, pip&#257;sa, piv&#257;sa piv&#257;sati, to
desire to drink. (372-7a).<br>
(piv&#257;sa, from the root).<br>
&#8730;kit, to cure, cikiccha, cikicchati, to desire to cure, to
treat. (88; 372-2).</font></p>

<p><font><strong>506.</strong> It will be
remarked that the initial s of sa is mostly assimilated.</font></p>

<p><font><strong>507.</strong> The bases being
obtained, the personal endings are added as usual.<br>
Remark. The Causal and Passive are formed in the usual way.</font></p>

<p><font color="#FF0000"><strong>Intensive Verbs</strong></font></p>

<p><font><strong>508.</strong> The Intensive
Verbs also called Frequentative Verbs, express the frequent
repetition or the intensification of the action denoted by the
simple root. The characteristic of the Intensive Conjugation is
the reduplication of the root according to the usual rules (372).</font></p>

<p><font><strong>509.</strong> These verbs are
not very frequent in P&#257;li.<br>
</font><font color="#0000FF"><u>Examples</u></font><font><br>
Root. Intensive Verb.<br>
&#8730;lap, to talk. l&#257;lappati, l&#257;lapati, to lament.<br>
&#8730;kam, to go. ca&#7749;kamati, to walk to and fro.<br>
&#8730;gam, to go. ja&#7749;gamati, to go up and down.<br>
&#8730;cal, to move. ca&#241;calati to move to and fro, to tremble.<br>
The personal endings are added as usual.</font></p>

<p><font><strong>510.</strong> </font><font
color="#FF0000"><strong>Defective and Anomalous
Verbs</strong></font><font><br>
&#8730;as, to be<br>
Present System.<br>
Present<br>
Singular Plural.<br>
1. asmi, amhi, I am. asma, amha, we are.<br>
2. asi, thou art. attha, you are.<br>
3. atthi, he is. santi, they are.<br>
Imperative.<br>
Singular Plural.<br>
1. asmi, amhi, let me be. asma, amha, let us be.<br>
2. ahi, be thou. attha, be ye.<br>
3. atthu, let him,her, it be. santu, let them be.<br>
Present Participle.<br>
Active Reflective.<br>
Masc. santo, being. sam&#257;no, being.<br>
Fem. sant&#299;, being. sam&#257;n&#257;, being.<br>
Neut. santa</font><font size="3">&#7747;</font><font>, being. sam&#257;na</font><font size="3">&#7747;</font><font>, being.<br>
Aorist.<br>
Active Reflective.<br>
1. &#257;si</font><font size="3">&#7747;</font><font>, I was, I have been. &#257;simh&#257;,
&#257;simha, we were, we have been.<br>
2. &#257;si, thou wast, thou hast been. &#257;sittha, you were,
you have been.<br>
3. &#257;si, he was, he has been. &#257;su</font><font size="3">&#7747;</font><font>, &#257;si</font><font
size="3">&#7747;</font><font>su, they
were, they have been.<br>
Conditional.<br>
Active Reflective.<br>
1. assa</font><font size="3">&#7747;</font><font>, if I were or should be. ass&#257;ma, if we were
or should be.<br>
2. assa, if thou wert or should be. assatha, if you were or
should be.<br>
3. assa, siy&#257;, if he were or should be. assu, siyu</font><font
size="3">&#7747;</font><font>, if they
were or should be.</font></p>

<p><font><strong>511.</strong> &#8730;h&#363;, to be. (h&#363;
is a contracted form of root bh&#363;).<br>
Present System.<br>
Present. Imperfect.<br>
Sing. Plur. Sing. Plur.<br>
1. homi, homa. ahuva, ahuva</font><font size="3">&#7747;</font><font>, ahuvamha, ahuvamh&#257;.<br>
2. hosi, hotha. ahuvo, ahuvattha.<br>
3. hoti, honti. ahuva, ahuv&#257;, ahuvu.<br>
Imperative. Optative.<br>
Sing. Plur. Sing. Plur.<br>
1. homi, homa. heyy&#257;mi, heyy&#257;ma.<br>
2. hohi, homa. heyy&#257;si, heyy&#257;tha.<br>
3. hotu, hontu. heyya heyyu</font><font size="3">&#7747;</font><font>.<br>
Present Participle.<br>
Masc. honto. Fem. hont&#299;. Neut. honta</font><font size="3">&#7747;</font><font>.<br>
Aorist.<br>
Singular. Plural.<br>
1. ahosi</font><font size="3">&#7747;</font><font>, ahu</font><font size="3">&#7747;</font><font>, ahosimh&#257;, ahumh&#257;.<br>
2. ahosi, ahosittha.<br>
3. ahosi, ahu, ahesu</font><font size="3">&#7747;</font><font>, ahu</font><font size="3">&#7747;</font><font>.<br>
The Future has already been given (436).<br>
Infinitive. Gerund. Future. P.P.<br>
hotu</font><font size="3">&#7747;</font><font>. hutv&#257;. hotabbo.</font></p>

<p><font><strong>512.</strong> &#8730;kar, to do,
make.<br>
The present Active has already been given (403).<br>
Present System.<br>
Present.<br>
Reflective.<br>
Singular. Plural.<br>
1. kubbe. kubbamhe, kurumhe<br>
2. kubbase, kuruse. kubbavhe, kuruvhe.<br>
3. kubbate, kurute, kubbati. kubbante, kurunte.<br>
Optative.<br>
Active.<br>
Singular.<br>
1. kare, kubbe, kubbeyya.<br>
kareyya, kayir&#257;, kayir&#257;mi.<br>
2. kare, kubbe, kubbeyy&#257;si,<br>
kareyy&#257;si, kayir&#257;, kayir&#257;si,<br>
3. kare, kubbe, kayir&#257;, kubbeyya,<br>
kareyya.<br>
Plural<br>
1. kareyy&#257;ma, kubbeyy&#257;ma, kayir&#257;ma.<br>
2. kareyy&#257;tha, kubbetha, kayir&#257;tha.<br>
3. kareyya</font><font size="3">&#7747;</font><font>, kubbeyya</font><font size="3">&#7747;</font><font>, kayira</font><font size="3">&#7747;</font><font>.<br>
Imperfect.<br>
Active Reflective.<br>
Sing. Plur. Sing. Plur.<br>
1. akara, akaramh&#257;. akari</font><font size="3">&#7747;</font><font>, akaramhase.<br>
akara</font><font size="3">&#7747;</font><font>.<br>
2. akaro, akarattha. akarase, akaravha</font><font size="3">&#7747;</font><font>.<br>
3. akara, akaru. akarattha, akaratthu</font><font size="3">&#7747;</font><font>.<br>
The Aorist has been given (412).<br>
Imperative.<br>
Active.<br>
Singular. Plural.<br>
1. karomi, karoma.<br>
2. kuru, karohi, karotha.<br>
3. karotu, kurutu, karontu, kubbantu.<br>
Reflective.<br>
Singular. Plural.<br>
1. kubbe, kubb&#257;mase.<br>
2. kurussu, kuruvho.<br>
3. kuruta</font><font size="3">&#7747;</font><font>, kubbanta</font><font size="3">&#7747;</font><font>.<br>
Future.<br>
Besides the usual Future in ss&#257;mi: kariss&#257;mi,
karissasi, there is another form given in (436).<br>
Present Participle.<br>
Active. Reflective.<br>
Masc. kara</font><font size="3">&#7747;</font><font>, karonto. karam&#257;no, kurum&#257;no,
kar&#257;no, kubb&#257;no.<br>
Fem. karont&#299;, karam&#257;n&#257;, kurum&#257;n&#257;,
kar&#257;n&#257;, kubb&#257;n&#257;.<br>
Neut. kara</font><font size="3">&#7747;</font><font>, karonta</font><font size="3">&#7747;</font><font>, karam&#257;na</font><font size="3">&#7747;</font><font>, kurum&#257;na</font><font
size="3">&#7747;</font><font>,
kar&#257;na</font><font size="3">&#7747;</font><font>, kubb&#257;na</font><font size="3">&#7747;</font><font>.<br>
Future Passive Part.<br>
kattabbo, k&#257;tabbo, k&#257;riyo, kayiro, kayyo, kara&#7751;&#299;yo.<br>
Remarks. All the forms in yira are obtained through metathesis,
in kayyo the r has been assimilated.<br>
Present Passive Part.<br>
kar&#299;yam&#257;no, kariyyam&#257;no, kay&#299;ram&#257;no,
kariyam&#257;no.<br>
Passive Base.<br>
The Passive Base has several forms:<br>
kar&#299;ya, kariyya, kariya, kayira.</font></p>

<p><font><strong>513.</strong> &#8730;da, to give.<br>
The Present Optative and Imperative have already been
given.(395). The student will remark that some of the tenses are
formed directly on the root: the Radical Aorist, the Sigmatic
Aorist, the Future and the Conditional.<br>
Radical Aorist. Sigmatic Aorist.<br>
Sing. Plur. Sing. Plur.<br>
1. ada</font><font size="3">&#7747;</font><font>, adamh&#257;. ad&#257;si</font><font size="3">&#7747;</font><font>,
ad&#257;simh&#257;.<br>
2. ado, adattha. ad&#257;si, ad&#257;sittha.<br>
3. ada, ada</font><font size="3">&#7747;</font><font>su, adu</font><font size="3">&#7747;</font><font>. ad&#257;si, ad&#257;su</font><font size="3">&#7747;</font><font>, ad&#257;si</font><font
size="3">&#7747;</font><font>su.<br>
Future.<br>
a. From the Base. b. From the Root.<br>
Sing. Plur. Sing. Plur.<br>
1. dadiss&#257;mi, dadiss&#257;ma. dass&#257;mi, dass&#257;ma.<br>
2. dadissasi, dadissatha. dassasi, dassatha.<br>
3. dadissati, dadissanti. dassati, dassanti.<br>
Conditional.<br>
Sing. Plur.<br>
1. adassa</font><font size="3">&#7747;</font><font>, adassamh&#257;.<br>
2. adasse, adassatha.<br>
3. adass&#257;, adassa</font><font size="3">&#7747;</font><font>su.<br>
Participles.<br>
(Masculine.)<br>
Present. P.P.P. Active P.P.<br>
dada</font><font size="3">&#7747;</font><font>, dadanto. dinno. dinnav&#257;.<br>
Fut. P. Fut. P. P.<br>
dadassa</font><font size="3">&#7747;</font><font>. d&#257;tabbo.<br>
dadassanto. d&#257;yo.<br>
Pres. Reflect. Part.<br>
dadam&#257;no. dadam&#257;n&#257;. dadam&#257;na</font><font
size="3">&#7747;</font><font>.</font></p>

<p><font color="#0000FF" size="4"><strong>Verbal
Prefixes</strong></font></p>

<p><font><strong>514.</strong> The Prefixes or
Prepositions, called in P&#257;li: Upasagga (23, Remark), are
prefixed to verbs and their derivatives; they have been, on that
account, called Verbal Prefixes. They generally modify the
meaning of the root, or intensify it, and sometimes totally alter
it; in many cases, they add but little to the original sense of
the root.</font></p>

<p><font><strong>515.</strong> The usual rules of
sandhi apply when these prefixes are placed before verbs. When a
prefix is placed before a tense with the augment a, the augment
must not change its position, but remain between the prefix and
the root, as; ag&#257;+ati=accag&#257; (74, i), and not;
&#257;tig&#257;</font></p>

<p><font><strong>516.</strong> These prefixes are
as follows:<br>
&#257; - to, at, towards, near to, until, as far as, away, all
round.<br>
</font><font color="#0000FF"><u>Examples<br>
</u></font><font>&#8730;ka&#7693;&#7693;h, to drag,
draw=&#257;ka&#7693;&#7693;hati, to draw towards, to drag away.<br>
&#8730;kir, to pour, scatter=&#257;kirati, to scatter all over or
around, to fill.<br>
&#8730;cikkh, to show, tell=&#257;cikkhati, to point out, tell to (to
communicate).<br>
&#8730;chad, to cover=acch&#257;deti, to cover over or all around, to
put on clothes (33, 35).<br>
Remarks. This prefix reverses the meaning of some roots;<br>
&#8730;d&#257;, to give, but &#257;d&#257;ti, to take.<br>
&#8730;gam, to go, base: gaccha=&#257;gacchati, to come.</font></p>

<p><font>ati (before vowel=acc.) beyond, across,
over, past, very much, very; it expresses excess.<br>
</font><font color="#0000FF"><u>Examples<br>
</u></font><font>&#8730;kam, to step, go=atikkamati
(33), to step over to go across, go past, to escape, overcome,
transgress, excell, to elapse.<br>
&#8730;n&#299;, to lead=atineti, to lead over or across, to irrigate.<br>
&#8730;car, to act,=aticarati, to act beyond, too much, in excess=to
transgress.</font></p>

<p><font>adhi (before vowels=ajjh), over, above,
on, upon, at, to in, superior to, great, it expresses sometimes
superiority.<br>
</font><font color="#0000FF"><u>Examples<br>
</u></font><font>&#8730;vas, to live=adhivasati, to
live in, to inhabit.<br>
&#8730;gam, to go=ajjhagam&#257;, he approached=adhi+augment
a+gam&#257;(Aorist).<br>
&#8730;bh&#257;s, to speak=adhibh&#257;sati, to speak to, to address.</font></p>

<p><font>anu, after, along, according to, near
to, behind, less than, in consequence of, beneath.<br>
</font><font color="#0000FF"><u>Examples<br>
</u></font><font>&#8730;kar, to do=anukaroti, to do
like, viz., to imitate, to ape.<br>
&#8730;kam, to go=anukkamati, to go along with, to follow.<br>
&#8730;dh&#257;v, to run=anudh&#257;vati, to run after to pursue.<br>
&#8730;gah, to take=anuga&#7751;hati, to take near, beneath=to protect.</font></p>

<p><font>apa, off, away, away from, forth: it
also implies detraction, hurt, reverence.<br>
</font><font color="#0000FF"><u>Examples<br>
</u></font><font>&#8730;ci, to notice,
observe=apac&#257;yati, to honour, respect; apaciti, reverence.<br>
&#8730;n&#299;, to lead=opaneti, to lead away, viz., to take away, remove.<br>
&#8730;gam, to go,=apagacchati, to go away.<br>
&#8730;man, to think=apama&#241;&#241;ati, to despise.</font></p>

<p><font>api, on, over, unto, close upon. This
prefix is very seldom used; it is prefixed mostly to the roots:
&#8730;dh&#257;, to put, set, lay, and &#8730;nah, to bind, join. It is
moreover found abbreviated to pi in most instances.<br>
</font><font color="#0000FF"><u>Examples<br>
</u></font><font>&#8730;dh&#257;, to put, set,
lay=pidahati, to cover, close, shut. apidhana</font><font
size="3">&#7747;</font><font>,
pidahana</font><font size="3">&#7747;</font><font>, pidh&#257;na</font><font size="3">&#7747;</font><font>, covering, lid,
cover.<br>
&#8730;nah, to bind, join=pinayhati, to bind on, join on.</font></p>

<p><font>abhi, to, unto, towards, against, in the
direction of. lt also expresses excess, reverence, particularity.
(Before a vowel=abbh).<br>
</font><font color="#0000FF"><u>Examples<br>
</u></font><font>&#8730;gam, to go=abhigacchati, to go
towards, approach.<br>
&#8730;ka&#7749;kh, to desire, abhika&#7749;khati=to desire particularly, to
long for, yearn.<br>
&#8730;jal to blaze=abhijalati, to blaze excessively, viz, fiercely.<br>
&#8730;vand, to salute=abhivandati, to salute reverentially.</font></p>

<p><font>ava, down, off, away, back, aside,
little, less. Implies also: disrespect, disregard.<br>
Remarks. ava, is often contracted to o.<br>
</font><font color="#0000FF"><u>Examples<br>
</u></font><font>&#8730;j&#257;, to
know=avaj&#257;n&#257;ti, to despise.<br>
&#8730;har, to take=avaharati, to take away. avah&#257;ro, taking
away.<br>
&#8730;khip, to throw=avakhipati, to throw down.<br>
&#8730;lok, luk, to look=oloketi, to look down=avaloketi.</font></p>

<p><font>ud (=the u of native grammarians; for
the assimilation of final d to the following consonants see 58,
60, 62, 65. Before h, sometimes final d is lost and the u
lengthened.)<br>
Upwards, above, up, forth, out.<br>
</font><font color="#0000FF"><u>Examples<br>
</u></font><font>&#8730;khip, to throw=ukkhipati, to
throw up, get rid of; ukkhepana</font><font size="3">&#7747;</font><font>, excommunication.<br>
&#8730;chid, to cut=ucchindati, to cut off.<br>
&#8730;&#7789;h&#257;, to stand=u&#7789;&#7789;hahati to stand up, rise,
u&#7789;&#7789;h&#257;na</font><font size="3">&#7747;</font><font>, rising.<br>
&#8730;har, to take=uddharati (96) to draw out. uddhara&#7751;a</font><font
size="3">&#7747;</font><font>, pulling
out.<br>
Remark. ud reverses the meaning of a few verbs<br>
&#8730;pat, to fall=uppatati, to leap up, spring up.<br>
&#8730;nam, to bend=unnamati, to rise up, ascend.</font></p>

<p><font>upa unto, to, towards, near, with, by
the side of, as, like, up to, (opposed to apa), below, less.<br>
</font><font color="#0000FF"><u>Examples<br>
</u></font><font>&#8730;ka&#7693;&#7693;h to drag=upaka&#7693;&#7693;hati,
to drag or draw towards, to draw below or down.<br>
&#8730;kar, to do=upakaroti, to do something towards unto; viz, to
help, upak&#257;ro, help, use; upakara&#7751;a</font><font size="3">&#7747;</font><font>, instrument (lit.
doing with).<br>
&#8730;kam to step, go=upakkamati, to attack, (lit. to go towards).</font></p>

<p><font>ni (sometimes lengthened to n&#299;, and
before a vowel=nir) out, forth, down, into, downwards, in, under.<br>
</font><font color="#0000FF"><u>Examples<br>
</u></font><font>&#8730;kam, to go=nikkhamati, to go
out, to depart.<br>
&#8730;dh&#257;, to place=nidahati or nidheti, to deposit, hide.<br>
&#8730;har, to take=n&#299;harati, to take out.<br>
&#8730;han, to strike=nihanti, to strike down.</font></p>

<p><font>pa, onward, forward to, forth, fore,
towards, with. It expresses beginning.<br>
</font><font color="#0000FF"><u>Examples<br>
</u></font><font>&#8730;bh&#257;, to
shine=pabh&#257;ti to shine forth, to dawn. pabh&#257;, radiance.<br>
&#8730;bh&#363;, to be=pabhavati, to begin to be, viz., to spring up, to
originate.<br>
&#8730;jal, to burn=pajjalati, to burn forth, to blaze.</font></p>

<p><font>pati, pa&#7789;i against, back to, in reverse
direction, back again in return, to, towards, near.<br>
</font><font color="#0000FF"><u>Examples<br>
</u></font><font>&#8730;bh&#257;s, to
speak=pa&#7789;ibh&#257;sati. to speak back, to reply.<br>
&#8730;khip, to throw=pa&#7789;ikkhipati, to refuse. pa&#7789;ikkhepo, refusing.<br>
&#8730;kam, to step=pa&#7789;ikkamati, to step back, to retreat.</font></p>

<p><font>par&#257;, away, back, opposed to,
aside, beyond.<br>
</font><font color="#0000FF"><u>Examples<br>
</u></font><font>&#8730;kam, to go=parakkamati, to
strive, put forth effort.<br>
&#8730;ji, to conquer=par&#257;jeti, to overcome.</font></p>

<p><font>pari, around, all around, about, all
about, all over. Expresses completeness, etc.<br>
</font><font color="#0000FF"><u>Examples<br>
</u></font><font>&#8730;car, to walk=paricarati, to
walk around, viz,. to serve, honour.<br>
paric&#257;ro, attendance; paricca, having encircled
(=pari+i+tya).<br>
&#8730;chid, to cut=paricchindati, to cut around, to limit, mark out.<br>
&#8730;dh&#257;v, to run=paridh&#257;vati, to run about.<br>
&#8730;j&#257;, to know=parij&#257;n&#257;ti, to know perfectly,
exactly.</font></p>

<p><font>vi, asunder, apart, away, without.
Implies separation, distinctness, dispersion.<br>
</font><font color="#0000FF"><u>Examples<br>
</u></font><font>&#8730;chid, to cut=vicchindati, to
cut or break asunder, to break off, interrupt.<br>
&#8730;j&#257; to know=vij&#257;n&#257;ti, to know distinctly, to
discern; vij&#257;na</font><font size="3">&#7747;</font><font>, knowing.<br>
&#8730;kir, to scatter=vikirati, to scatter about, to spread.</font></p>

<p><font>sam, with, along, together, fully,
perfectly.<br>
&#8730;bhuj, to eat=sambhu&#241;jati, to eat with.<br>
&#8730;vas, to live=sa</font><font size="3">&#7747;</font><font>vasati, to live together with; sa</font><font
size="3">&#7747;</font><font>v&#257;so,
living with.<br>
Remarks. It should be borne in mind that two, and sometimes
three, of the above prefixes may combine. The most common
combinations are:<br>
vy&#257;, written by&#257; (=vi+&#257;); vy&#257;karoti, to
explain (&#8730;kar); vy&#257;pajjati, to fall away (pad, to go).<br>
ajjho (=adhi+o, o=ava), ajjhottharati, to overwhelm (&#8730;thar, to
spread).<br>
ajjh&#257; (=adhi+a), ajjh&#257;vasati, to dwell in (vas)
ajjh&#257;seti, to lie upon (&#8730;s&#299;).<br>
anupa (=anu+pa), anupakh&#257;dati, to eat into (khad);
anupabbajati to give up the world (&#8730;vaj, to go).<br>
anupari (=anu+pari), anuparidh&#257;vati, to run up and down
(dhav); anupariy&#257;ti, to go round and round (&#8730;y&#257;).<br>
anusam (=anu+sam) anusa&#7749;gito, chanted together rehearsed;
anusa&#241;carati, to cross.<br>
samud (=sam+ud), samukka</font><font size="3">&#7747;</font><font>sati, to exalt; samucchindati, to extirpate
(&#8730;chid); samudeti, to remove (&#8730;i).<br>
samud&#257; (sam+ud+&#257;) samud&#257;carati, to address,
practise (&#8730;car); samud&#257;ha&#7789;o, produced (&#8730;har);<br>
samud&#257;gamo, beginning (&#8730;gam).<br>
samupa(=sam+upa) samupeti, to approach (&#8730;i); samupagacchati: to
approach.<br>
sam&#257; (=sam+&#257;), sam&#257;harati, to gather (&#8730;har);
sam&#257;gamo, assembly (&#8730;gam).<br>
samabhi (=sam+abhi), samabhisi&#241;cati, to sprinkle
(&#8730;si&#241;c).<br>
upasam (=upa+sam) upasa</font><font size="3">&#7747;</font><font>harati, to bring together (&#8730;har); upasa</font><font
size="3">&#7747;</font><font>vasati,
to take up one's abode in (&#8730;vas, to live).<br>
Remark. The student must be prepared to meet with some other
combinations; the general meaning of a word can always be traced
from the sense of the several combined prefixes.</font></p>

<p><font><strong>517.</strong> It is important to
note that the prefixes or prepositions are used, not only with
verbs, but also with verbal derivatives, nouns and adjectives,
as: anut&#299;re, along the bank; adhicitta</font><font size="3">&#7747;</font><font>, high thought;
abhin&#299;lo, very black.</font></p>

<p><font><strong>518.</strong> pari is often
written: pali (72).</font></p>

<p><font><strong>519.</strong> pari, vi and sam
very often add merely an intensive force to the root.</font></p>

<p><font><strong>520.</strong> After prefixes,
sam upa, par&#257;, pari, and the word pura, in front, &#8730;kar
sometimes assumes the form: khar. E.g. purakkharoti, to put in
front, to follow=pura+&#8730;kar: parikkharo,<br>
surrounding=pari+&#8730;kar.</font></p>

<p><font><strong>521.</strong> A few adverbs are
used very much in the same way as the Verbal Prefixes, but their
use is restricted to a few verbs only. They are:</font></p>

<p><font>&#257;vi=in full view, in sight, in
view, manifestly, visibly. It is prefixed to the verbs: bhavati
(&#8730;bh&#363;) and karoti (&#8730;kar).<br>
</font><font color="#0000FF"><u>Examples<br>
</u></font><font>&#257;vibhavati to become
manifest, visible, to appear, be evident; &#257;vikaroti, to make
manifest, clear, evident; to explain, show.</font></p>

<p><font>antara=among within, between, used with
&#8730;dh&#257;, to put, place; e.g. antaradh&#257;yati, to vanish,
disappear, hide; antaradh&#257;peti, to cause to vanish or
disappear.</font></p>

<p><font>attha</font><font size="3">&#7747;</font><font> (adv. and
noun)=home; disappearance, disappearing, setting; used with verbs
of going=to set, disappear (of moon, sun and stars). Mostly used
with the verbs gacchati and eti (&#8730;i), to go.<br>
</font><font color="#0000FF"><u>Examples<br>
</u></font><font>attha&#7749;gacchati, to disappear,
to set; atthameti, to set (of the sun).</font></p>

<p><font>p&#257;tu (before a vowel: patur)=forth
to view, manifestly, evidently, used with bhavati and karoti.<br>
</font><font color="#0000FF"><u>Examples<br>
</u></font><font>p&#257;tubhavati, to become
manifest, evident, clear, to appear, to arise;
p&#257;tubh&#257;vo, appearance, manifestation; p&#257;tukaroti,
to manifest, make clear, evident; to produce.</font></p>

<p><font>pura, in front, forward, before, used
almost exclusively with karoti, (520).<br>
</font><font color="#0000FF"><u>Examples<br>
</u></font><font>purakkharoti, to put or place in
front, to appoint or make a person (one's) leader, and thence: to
follow, to revere.</font></p>

<p><font>ala</font><font size="3">&#7747;</font><font>, fit, fit for, used with verb karoti in the
sense of decorating. E.g. ala&#7749;karoti, to adorn, embellish,
decorate.</font></p>

<p><font>tiro, out of sight; across, beyond,
prefixed to roots kar and dh&#257;, in the sense of covering,
hiding, etc.<br>
</font><font color="#0000FF"><u>Examples<br>
</u></font><font>tirodh&#257;peti, to veil, to
cover, put out of sight; tirodh&#257;na</font><font size="3">&#7747;</font><font>, a covering, a
veil; tirokaroti, to veil, to screen; tirokara&#7751;i, a screen, a
veil.</font></p>

<p><font><strong>522.</strong> Prefixes du and su
are never used with verbs. (See Chapter on Adverbs), and prefix a
(an), is very seldom so used.</font></p>

<p><font><strong>523.</strong> To finish this
chapter on Verbs, we will now give the paradigm of a verb fully
conjugated:</font></p>

<p><font>Present System.<br>
&#8730;pac, to cook. (stem paca).<br>
Present. I cook, etc.<br>
Active Voice. Reflective Voice.<br>
Sing. Plur. Sing. Plur.<br>
1. pac&#257;mi, pac&#257;ma. pace, pac&#257;mhe.<br>
2. pacasi, pacatha. pacase, pacavhe.<br>
3. pacati, pacanti pacate, pacare, pacante.<br>
Imperfect. I cooked, etc.<br>
Active Voice. Reflective Voice.<br>
Sing. Plur. Sing. Plur.<br>
1. apaca, apacamh&#257;. apaci</font><font size="3">&#7747;</font><font> apac&#257;mhase.<br>
apaca</font><font size="3">&#7747;</font><font>, apacamha. apacamhase.<br>
2. apaco, apacattha. apacase, apacavha</font><font size="3">&#7747;</font><font>.<br>
3. apaca, apacu. apacattha, apacatthu</font><font size="3">&#7747;</font><font>.<br>
Imperative. Let me cook etc.<br>
Active Voice. Reflective Voice.<br>
Sing. Plur. Sing. Plur.<br>
1. pac&#257;mi, pac&#257;ma, pace, pac&#257;m&#257;se.<br>
2. pac&#257;hi, paca, pacatha, pacassu, pacavho.<br>
3. pacatu, pacantu, pacata</font><font size="3">&#7747;</font><font>, pacanta</font><font size="3">&#7747;</font><font>.<br>
Optative. I should, would, could, can, etc., cook.<br>
Active Voice. Reflective Voice.<br>
Sing. Plur. Sing. Plur.<br>
1. paceyy&#257;mi, paceyy&#257;ma. paceyya</font><font size="3">&#7747;</font><font>, paceyy&#257;mhe.<br>
pace,<br>
2. paceyy&#257;si, paceyy&#257;tha. pacetho, paceyyavho.<br>
pace,<br>
3. paceyya, paceyyu</font><font size="3">&#7747;</font><font>. pacetha, pacera</font><font size="3">&#7747;</font><font>.<br>
pace,<br>
Present Participle.<br>
Active Reflective<br>
Masc. paca</font><font size="3">&#7747;</font><font>, pacam&#257;no.<br>
pacanto, pac&#257;no.<br>
Fem. pacat&#299;, pacam&#257;n&#257;.<br>
pacant&#299;, pac&#257;n&#257;.<br>
Neut. paca</font><font size="3">&#7747;</font><font>, pacam&#257;na</font><font size="3">&#7747;</font><font>.<br>
pacanta</font><font size="3">&#7747;</font><font>, pac&#257;na</font><font size="3">&#7747;</font><font>.</font></p>

<p><font>Aorist System.<br>
(Stem pac).<br>
Aorist. I cooked, or, I have cooked, etc.<br>
Active Voice. Reflective Voice.<br>
Sing. Plur. Sing. Plur.<br>
1. apaci</font><font size="3">&#7747;</font><font>, apacimh&#257;. apaca, apacimhe.<br>
2. apaci, apacittha. apacise, apacivha</font><font size="3">&#7747;</font><font>.<br>
3. apaci, apacu</font><font size="3">&#7747;</font><font>. apac&#257;, apacu</font><font size="3">&#7747;</font><font>.<br>
apac&#299;, apaci</font><font size="3">&#7747;</font><font>su. apac&#363;, apaci</font><font size="3">&#7747;</font><font>su.<br>
Remarks. The augment a may be left out.</font></p>

<p><font>Perfect System.<br>
(Stem: papac)<br>
Perfect. I cooked, etc.<br>
Active Voice. Reflective Voice.<br>
Sing. Plur. Sing. Plur.<br>
1. papaca, papacimha. papaci, papacimhe.<br>
2. papace, papacittha. papacittho, papacivho.<br>
3. papaca, papacu. papacittha, papacire.<br>
Perfect Participle Active. Having cooked.<br>
Active Voice. Reflective Voice.<br>
Masc. pacitav&#257;, pacitav&#257;.<br>
pacitavanto, pacitavanto.<br>
pacit&#257;v&#299;, pacit&#257;v&#299;<br>
Fem. pacitavat&#299;, pacitavat&#299;.<br>
pacitavant&#299;, pacitavant&#299;.<br>
pacit&#257;vin&#299;, pacit&#257;vin&#299;.<br>
Neut. pacitava</font><font size="3">&#7747;</font><font>, pacitava</font><font size="3">&#7747;</font><font>.<br>
pacitavanta</font><font size="3">&#7747;</font><font>, pacitavanta</font><font size="3">&#7747;</font><font>.<br>
pacit&#257;vi, pacit&#257;vi.<br>
Remark. The Perfect Participle is the same for the Reflective as
for the Active Voice. (For formation, see 465).</font></p>

<p><font>Future System.<br>
(Stem: pacissa)<br>
Future. I shall cook, etc.<br>
Active Voice. Reflective Voice.<br>
Sing. Plur. Sing. Plur.<br>
1. paciss&#257;mi, paciss&#257;ma. pacissa</font><font size="3">&#7747;</font><font>, paciss&#257;mhe.<br>
2. pacissasi, pacissatha. pacissase, pacissavhe.<br>
3. pacissati, pacissanti. pacissate, pacissante.<br>
Conditional. If I could cook, etc.<br>
Active Voice. Reflective Voice.<br>
Sing. Plur. Sing. Plur.<br>
1. apacissa</font><font size="3">&#7747;</font><font>, apacissamh&#257;. apacissa</font><font size="3">&#7747;</font><font>,
apaciss&#257;mhase.<br>
2. apacisse, apacissatha. apacissase, apacissavhe.<br>
3. apaciss&#257;, apacissa</font><font size="3">&#7747;</font><font>su. apacissatha, apacissi</font><font size="3">&#7747;</font><font>su.<br>
Future Participle.<br>
Active Voice. Reflective Voice.<br>
Masc. pacissa</font><font size="3">&#7747;</font><font>, pacissam&#257;no.<br>
pacissanto, paciss&#257;no.<br>
Fem. pacissat&#299;, pacissam&#257;n&#257;.<br>
pacissant&#299;, paciss&#257;n&#257;.<br>
Neut. pacissa</font><font size="3">&#7747;</font><font>, pacissam&#257;na</font><font size="3">&#7747;</font><font>.<br>
pacissanta</font><font size="3">&#7747;</font><font>, paciss&#257;na</font><font size="3">&#7747;</font><font>.</font></p>

<p><font>Infinitive: pacitu</font><font size="3">&#7747;</font><font>.<br>
Gerund: pacitv&#257;, pacitv&#257;na, pacit&#363;na, paciya.<br>
Fut. P.P.: pacitabba, pacan&#299;ya.<br>
P.P.P.: pacita.</font></p>

<p><font><strong>524.</strong> A Paradigm of
&#8730;cur, to steal. Base coraya or core.</font></p>

<p><font>Present System. Active Voice<br>
First form. (base, coraya). Second form (base, core).<br>
Sing. Plur. Sing. Plur.<br>
1. coray&#257;mi, coray&#257;ma. coremi, corema.<br>
2. corayasi, corayatha. coresi, coretha.<br>
3. corayati, corayanti. coreti, corenti.<br>
Imperfect. (from base coraya only).<br>
Sing. Plur.<br>
1. acoraya, acorayamh&#257;.<br>
acoraya</font><font size="3">&#7747;</font><font>, acorayamha.<br>
2. acorayo, acorayattha.<br>
3. acoraya, acorayu.<br>
Imperative.<br>
First form. (base, coraya). Second form (base, core).<br>
Sing. Plur. Sing. Plur.<br>
1. coray&#257;mi, coray&#257;ma. coremi, corema.<br>
2. coray&#257;hi, corayatha. corehi, coretha.<br>
3. corayatu, corayantu. coretu, corentu.<br>
Optative.<br>
First form. (base, coraya). Second form (base, core).<br>
Sing. Plur. Sing. Plur.<br>
1. corayeyy&#257;mi, corayeyy&#257;ma. coreyy&#257;mi,
coreyy&#257;ma.<br>
2. corayeyy&#257;si, corayeyy&#257;tha. coreyy&#257;si,
coreyy&#257;tha.<br>
3. corayeyya, corayeyyu</font><font size="3">&#7747;</font><font>. coreyya, coreyyu</font><font size="3">&#7747;</font><font>.<br>
coraye.<br>
Present Participle<br>
First form. (base, coraya). Second form (base, core).<br>
Masc. coraya</font><font size="3">&#7747;</font><font>, corayanto. corento.<br>
Fem. corayat&#299;, corayant&#299;. corent&#299;.<br>
Neut. coraya</font><font size="3">&#7747;</font><font>, corayanta</font><font size="3">&#7747;</font><font>. corenta</font><font size="3">&#7747;</font><font>.</font></p>

<p><font>Aorist System.<br>
Aorist.<br>
First form. (base, coraya). Second form (base, core).<br>
Sing. Plur. Sing. Plur.<br>
1. corayi</font><font size="3">&#7747;</font><font>, corayimh&#257;. coresi</font><font size="3">&#7747;</font><font>, coresimh&#257;,<br>
corayimha. coresimha.<br>
2. corayi, corayittha. coresi, coresittha.<br>
3. corayi, corayu</font><font size="3">&#7747;</font><font>, coresi, coresu</font><font size="3">&#7747;</font><font>,<br>
corayi</font><font size="3">&#7747;</font><font>su. coresi</font><font size="3">&#7747;</font><font>su.</font></p>

<p><font>Perfect System.<br>
(The Perfect Tense of these verbs is not generally met with but
it would be: cucora, cucore, cucorimha, etc).<br>
Perfect Participle Active.<br>
Base coraya. Base core.<br>
Masc. corayitav&#257;, coritav&#257;,<br>
corayitavanto, coritavanto.<br>
corayit&#257;v&#299;, corit&#257;v&#299;.<br>
Fem. corayitavat&#299;, coritavat&#299;.<br>
corayitavant&#299;, coritavant&#299;.<br>
corayit&#257;vin&#299;, corit&#257;vin&#299;.<br>
Neut. corayitava</font><font size="3">&#7747;</font><font>, coritava</font><font size="3">&#7747;</font><font>.<br>
corayitavanta</font><font size="3">&#7747;</font><font>, coritavanta</font><font size="3">&#7747;</font><font>.<br>
corayit&#257;vi, corit&#257;vi.</font></p>

<p><font>Future System.<br>
Future.<br>
First form. (base, coraya). Second form (base, core).<br>
Sing. Plur. Sing. Plur.<br>
1. corayiss&#257;mi, corayiss&#257;ma. coress&#257;mi,
coress&#257;ma.<br>
2. corayissasi, corayissatha. coressasi. coressatha.<br>
3. corayissati, corayissanti. coressati, coressanti.<br>
Conditional.<br>
First form. (base, coraya). Second form (base, core).<br>
1. acorayissa</font><font size="3">&#7747;</font><font>, acorayissamh&#257;.<br>
2. acorayisse, acorayissatha.<br>
3. acorayiss&#257;, acorayissa</font><font size="3">&#7747;</font><font>su.<br>
Future Participle.<br>
Active.<br>
First form. (base, coraya). Second form (base, core).<br>
Masc. corayissa</font><font size="3">&#7747;</font><font>, coressa</font><font size="3">&#7747;</font><font>.<br>
corayissanto, coressanto.<br>
Fem. corayissat&#299;, coressat&#299;.<br>
corayissant&#299;, coressant&#299;.<br>
Neut. corayissa</font><font size="3">&#7747;</font><font>, coressa</font><font size="3">&#7747;</font><font>.<br>
corayissanta</font><font size="3">&#7747;</font><font>, coressanta</font><font size="3">&#7747;</font><font>.<br>
Pres. Participle Reflective.<br>
Masc. corayam&#257;no, coray&#257;no.<br>
Fem. corayam&#257;n&#257;, coray&#257;n&#257;.<br>
Neut. corayam&#257;na</font><font size="3">&#7747;</font><font>, coray&#257;na</font><font size="3">&#7747;</font><font>.</font></p>

<p><font>Infinitive. corayitu</font><font
size="3">&#7747;</font><font>, coretu</font><font
size="3">&#7747;</font><font>.<br>
Gerund. corayitv&#257;, coretv&#257;.<br>
P.P.F. corayitabbo, coretabbo<br>
P.P.P. corito, corit&#257;, corita</font><font size="3">&#7747;</font></p>

<p><font><strong>525.</strong> The Reflective
Voice presents no difficulty; it is generally formed on the base
in aya:<br>
Reflective.<br>
Present. Imperfect.<br>
Sing. Plur. Sing. Plur.<br>
1. coraye, coray&#257;mhe. acoraya</font><font size="3">&#7747;</font><font>,
acoray&#257;mhase.<br>
2. corayase, corayavhe. acorayase, acorayavha</font><font
size="3">&#7747;</font><font>.<br>
3. corayate, corayante. acorayattha, acorayatthu</font><font
size="3">&#7747;</font><font>.</font></p>

<p><font color="#0000FF" size="4"><strong>Passive
Voice</strong></font></p>

<p><font><strong>526.</strong> The Passive Voice
is formed in the usual way by joining ya to the base by means of
vowel i lengthened to &#299;, the final vowel of the base being
dropped before &#299;.</font></p>

<p><font>Present.<br>
Singular. Plural.<br>
1. cor&#299;y&#257;mi, I am robbed. cor&#299;yam&#257;, we are robbed.<br>
2. cor&#299;yasi, thou art robbed. cor&#299;yatha, you are robbed<br>
3. cor&#299;yati, he is robbed. cor&#299;yanti, they are robbed .<br>
And so on for the other tenses.</font></p>

<p><font><strong>527.</strong> The Causal and the
Denominative Verbs are conjugated exactly like coreti.</font></p>

<p><font><strong>528.</strong> The following
paradigm will familiarize the student with the changes which take
place in the principal forms of the Verb:</font></p>

<table border="1" cellpadding="3" cellspacing="0">
    <tr>
        <td valign="top"><font>Root</font></td>
        <td valign="top"><font>Special Base</font></td>
        <td valign="top"><font>Active</font></td>
        <td valign="top"><font>Reflect.</font></td>
        <td valign="top"><font>Passive</font></td>
        <td valign="top"><font>Causal</font></td>
        <td valign="top"><font>Causal Passive</font></td>
    </tr>
    <tr>
        <td valign="top"><font>&#8730;pac, to cook</font></td>
        <td valign="top"><font>paca</font></td>
        <td valign="top"><font>pacati</font></td>
        <td valign="top"><font>pacate</font></td>
        <td valign="top"><font>paccate, paccati</font></td>
        <td valign="top"><font>p&#257;ceti,
        p&#257;c&#257;peti, p&#257;cayati, p&#257;c&#257;payati.</font></td>
        <td valign="top"><font>p&#257;ciyati,
        p&#257;c&#257;piyati.</font></td>
    </tr>
    <tr>
        <td valign="top"><font>&#8730;d&#257;, to give</font></td>
        <td valign="top"><font>dad&#257;</font></td>
        <td valign="top"><font>dad&#257;ti</font></td>
        <td valign="top"><font>dadate</font></td>
        <td valign="top"><font>diyate, diyati</font></td>
        <td valign="top"><font>d&#257;pati,
        d&#257;p&#257;peti</font></td>
        <td valign="top"><font>d&#257;piyati</font></td>
    </tr>
    <tr>
        <td valign="top"><font>&#8730;n&#299;, to lead</font></td>
        <td valign="top"><font>ne, naya</font></td>
        <td valign="top"><font>neti, nayati</font></td>
        <td valign="top"><font>nayate</font></td>
        <td valign="top"><font>niyate, niyati,
        niyyati</font></td>
        <td valign="top"><font>n&#257;yayati,
        nay&#257;peti, nay&#257;payati</font></td>
        <td valign="top"><font>nay&#257;piyati</font></td>
    </tr>
    <tr>
        <td valign="top"><font>&#8730;han, to kill</font></td>
        <td valign="top"><font>hana</font></td>
        <td valign="top"><font>hanati, hanti</font></td>
        <td valign="top"><font>hanate</font></td>
        <td valign="top"><font>ha&#241;&#241;ate,
        ha&#241;&#241;ati</font></td>
        <td valign="top"><font>haneti,
        han&#257;peti, hanayati, han&#257;payati</font></td>
        <td valign="top"><font>han&#257;piyati,
        hanayiyati</font></td>
    </tr>
    <tr>
        <td valign="top"><font>&#8730;kh&#257;d, to
        eat</font></td>
        <td valign="top"><font>kh&#257;da</font></td>
        <td valign="top"><font>kh&#257;dati</font></td>
        <td valign="top"><font>kh&#257;date</font></td>
        <td valign="top"><font>kh&#257;jjate,
        kh&#257;jjati</font></td>
        <td valign="top"><font>kh&#257;deti,
        kh&#257;dayati, kh&#257;d&#257;peti,
        kh&#257;d&#257;payati</font></td>
        <td valign="top"><font>kh&#257;dapiyati,
        kh&#257;d&#257;piyati</font></td>
    </tr>
    <tr>
        <td valign="top"><font>&#8730;lu, to cut</font></td>
        <td valign="top"><font>lun&#257;</font></td>
        <td valign="top"><font>lun&#257;ti</font></td>
        <td valign="top"><font>lunate</font></td>
        <td valign="top"><font>l&#363;yate, l&#363;yati</font></td>
        <td valign="top"><font>l&#257;veti,
        l&#257;vayati</font></td>
        <td valign="top"><font>l&#257;viyati</font></td>
    </tr>
    <tr>
        <td valign="top"><font>&#8730;bh&#363;, to be</font></td>
        <td valign="top"><font>bhava</font></td>
        <td valign="top"><font>bhavati</font></td>
        <td valign="top"><font>bhavate</font></td>
        <td valign="top"><font>bh&#363;yate, bh&#363;yati</font></td>
        <td valign="top"><font>bh&#257;veti,
        bh&#257;vayati, bh&#257;v&#257;peti,
        bh&#257;v&#257;payati</font></td>
        <td valign="top"><font>bh&#257;viyati</font></td>
    </tr>
    <tr>
        <td valign="top"><font>&#8730;labh, to get</font></td>
        <td valign="top"><font>labha</font></td>
        <td valign="top"><font>labhati</font></td>
        <td valign="top"><font>labhate</font></td>
        <td valign="top"><font>labbhate, labbhati</font></td>
        <td valign="top"><font>labheti,
        labhayati, labh&#257;peti, labh&#257;payati</font></td>
        <td valign="top"><font>labh&#257;piyati</font></td>
    </tr>
    <tr>
        <td valign="top"><font>&#8730;su, to hear</font></td>
        <td valign="top"><font>su&#7751;&#257;, su&#7751;o</font></td>
        <td valign="top"><font>su&#7751;&#257;ti,
        su&#7751;oti</font></td>
        <td valign="top"><font>su&#7751;ate</font></td>
        <td valign="top"><font>s&#363;yate, s&#363;yati</font></td>
        <td valign="top"><font>s&#257;veti,
        su&#7751;apeti</font></td>
        <td valign="top"><font>s&#257;viyati</font></td>
    </tr>
</table>
</body>
</html>
